---
title: "Claude Agent 모드 + CLI-Anything"
subtitle: "AI가 스스로 일한다 — 에이전트의 시대"
author: "렛유인 KDC"
date: today
engine: knitr
execute:
  echo: true
  warning: false
  message: false
  fig-width: 9
  fig-height: 4.5
format:
  revealjs:
    theme: [moon, ../custom.scss]
    slide-number: c/t
    show-slide-number: all
    controls: true
    progress: true
    center: false
    incremental: false
    transition: slide
    background-transition: fade
    chalkboard: true
    preview-links: auto
    highlight-style: dracula
    code-line-numbers: true
    footer: "렛유인 KDC | AI 바이브 코딩 실전 | 4강"
    width: 1280
    height: 720
    margin: 0.1
---

# AI가 스스로 파일을 열고, 분석하고, 수정하고, 커밋한다 {background="#1F4E79"}

::: {style="margin-top: 35px; font-size: 1.0em; color: #CBD5E0;"}
당신이 말한다:

*"OLED 수율 데이터 분석하고 보고서 만들어줘"*
:::

::: {style="margin-top: 25px; font-size: 0.9em; color: #A0AEC0;"}
AI가 혼자서:

CSV 파일을 열고 → 통계 분석 → ggplot2 차트 생성 → Quarto 보고서 작성 → GitHub push

**당신이 한 것: 문장 하나.**
:::

::: {style="margin-top: 30px; font-size: 1.2em; color: #F6E05E;"}
이게 에이전트 모드다.
:::

::: {style="margin-top: 20px; font-size: 0.85em; color: #718096;"}
1강: Claude Pro로 대화 | 2강: GitHub + 첫 배포 | 3강: Skills 자동화 | **4강: Agent가 스스로 실행**
:::

---

## 에이전트 vs 챗봇 — 근본적인 차이

::: {.columns}

::: {.column width="50%"}
::: {style="background: #2A1515; padding: 20px; border-radius: 10px; border-top: 4px solid #C0392B;"}
### 챗봇

대화한다.

당신이 모든 것을 **직접 실행**한다.

```
당신: 수율 계산 코드 써줘
AI: [코드 출력]
당신: 코드를 직접 복사
당신: 파일에 붙여넣기
당신: 직접 실행
당신: 에러 → 다시 AI에게
당신: 또 복사, 붙여넣기...
```

AI는 **말만** 한다.
:::
:::

::: {.column width="50%"}
::: {style="background: #153A15; padding: 20px; border-radius: 10px; border-top: 4px solid #27AE60;"}
### 에이전트

목표를 주면 **스스로 계획하고 실행**한다.

```
당신: 수율 데이터 분석해서
      보고서 만들어줘

AI: 파일 목록 확인 중...
AI: yield_2026.csv 발견
AI: 분석 실행 중...
AI: 차트 생성 완료
AI: 보고서 작성 완료
AI: GitHub push 완료
AI: 완료! URL: [링크]
```

AI가 **직접 실행**한다.
:::
:::

:::

::: {style="margin-top: 20px; text-align: center; font-size: 1.0em; color: #F6E05E;"}
Chat = 도우미. Agent = **대리인**.
:::

---

## 에이전트 vs 챗봇 — 패턴 시각화

```{r}
#| label: chatbot-vs-agent
library(ggplot2)

chat_steps <- data.frame(
  x     = c(1, 2, 3, 4, 5, 6, 7, 8),
  y     = c(1, -1, 1, -1, 1, -1, 1, -1),
  who   = c("Human", "AI", "Human", "AI", "Human", "AI", "Human", "AI"),
  label = c("질문1", "답변1", "질문2", "답변2", "질문3", "답변3", "질문4", "답변4")
)

ggplot(chat_steps, aes(x = x, y = y, color = who)) +
  geom_point(size = 8) +
  geom_segment(aes(xend = x, yend = 0), linetype = "dashed", alpha = 0.5, linewidth = 0.8) +
  geom_text(aes(label = label),
            vjust = ifelse(chat_steps$y > 0, 2.5, -1.8), size = 3.5, color = "white") +
  scale_color_manual(values = c("Human" = "#3498DB", "AI" = "#E67E22"),
                     labels = c("Human" = "사람", "AI" = "AI")) +
  geom_hline(yintercept = 0, color = "gray50", linewidth = 0.8) +
  annotate("text", x = 4.5, y = 0.08, label = "시간 흐름 →",
           color = "gray60", size = 3.5) +
  theme_void(base_size = 13) +
  labs(title = "챗봇 패턴: 왕복 대화 (8번 교환으로 1개 결과물)", color = "") +
  theme(
    plot.background = element_rect(fill = "#1E2A3A", color = NA),
    plot.title      = element_text(color = "white", size = 13, hjust = 0.5, face = "bold"),
    legend.text     = element_text(color = "white"),
    legend.position = "bottom"
  )
```

::: {style="font-size: 0.85em; color: #A0AEC0; margin-top: 5px; text-align: center;"}
에이전트 모드: 당신이 목표 1번 말함 → AI가 필요한 모든 단계를 스스로 실행
:::

---

## Claude Agent가 할 수 있는 것들

::: {style="font-size: 0.95em; color: #CBD5E0; margin-bottom: 25px;"}
에이전트 모드에서 Claude Code는 단순한 "답변 기계"가 아니다. 실제 컴퓨터 작업을 수행한다.
:::

::: {.columns}

::: {.column width="50%"}
::: {style="background: #1A2942; padding: 18px; border-radius: 10px; margin-bottom: 12px;"}
::: {.fragment}
### 1. 파일 읽기/쓰기

CSV, JSON, Python, R 파일을 직접 열고 수정한다.

수율 데이터 CSV → 파싱 → 분석 결과 파일 저장
:::
:::

::: {style="background: #1A3A2A; padding: 18px; border-radius: 10px; margin-bottom: 12px;"}
::: {.fragment}
### 2. 코드 실행

Python, R, bash 스크립트를 직접 실행한다.

분석 코드 작성 → 바로 실행 → 결과 확인
:::
:::

::: {style="background: #2A1A3A; padding: 18px; border-radius: 10px;"}
::: {.fragment}
### 3. 웹 검색

최신 정보를 실시간으로 검색한다.

"삼성 디스플레이 최신 채용 공고 찾아줘"
:::
:::
:::

::: {.column width="50%"}
::: {style="background: #3A2A1A; padding: 18px; border-radius: 10px; margin-bottom: 12px;"}
::: {.fragment}
### 4. 도구 호출 (Tool Use)

Git, GitHub CLI, 패키지 매니저 등 외부 도구를 호출한다.

`git commit`, `gh pr create`, `pip install` 자동 실행
:::
:::

::: {style="background: #1A3A3A; padding: 18px; border-radius: 10px;"}
::: {.fragment}
### 5. 멀티스텝 계획 & 실행

복잡한 목표를 단계별로 분해하고, 각 단계를 순서대로 실행한다.

"포트폴리오 웹사이트 만들고 배포해줘" → 12개 자동 실행
:::
:::
:::

:::

---

## CLI-Anything — 모든 도구에 AI 인터페이스를

::: {style="font-size: 0.9em; color: #CBD5E0; margin-bottom: 20px;"}
강사 직접 제작 프로젝트: "어떤 소프트웨어든 AI 에이전트 CLI로 변환"
:::

::: {.columns}

::: {.column width="55%"}
**개념**: 기존 CLI 도구를 자연어로 제어

```bash
# 기존 방식: 명령어를 외워야 함
ffmpeg -i input.mp4 -vf scale=1920:1080 \
  -c:v libx264 -crf 23 output.mp4

# CLI-Anything 방식: 자연어로
cli-anything ffmpeg
> "input.mp4를 1080p로 변환해줘"
> ffmpeg 실행 중...
> 완료: output.mp4 (23.4MB)
```

::: {style="margin-top: 15px;"}
:::

```bash
# 디스플레이 분석 도구에 적용
cli-anything yield-tool
> "3월 2주차 수율 이상값 분석해줘"
> 데이터 로드 중...
> 이상값 3건 발견 (라인 7, 12, 19)
> 보고서 생성 완료
```
:::

::: {.column width="45%"}
::: {.callout-note}
## 이 프로젝트의 의미

복잡한 CLI 도구를 배울 필요가 없다.

자연어로 말하면 AI가 올바른 명령어로 번역하고 실행한다.

**디스플레이 현업에서**:
- 수율 분석 도구
- 공정 데이터 파이프라인
- 품질 검사 스크립트

모두 자연어로 제어 가능하게 만들 수 있다.
:::

::: {style="background: #2D3748; padding: 12px; border-radius: 8px; margin-top: 10px; font-size: 0.85em;"}
이것 자체가 훌륭한 포트폴리오다.

기존 사내 도구 하나를 자연어 인터페이스로 감싸는 프로젝트 → 취업 면접에서 최강 소재
:::
:::

:::

---

## 에이전트 실습 시나리오 — 수율 데이터 분석 자동화

::: {style="font-size: 0.9em; color: #CBD5E0; margin-bottom: 20px;"}
**시나리오**: OLED 라인 30일치 수율 데이터(CSV)가 있다. 에이전트에게 단 한 줄로 지시한다.
:::

**당신의 지시 (단 한 줄)**:

```
"yield_data.csv 분석해서 이상 구간 찾고,
 ggplot2 차트 포함한 Quarto 보고서 만들어서
 GitHub에 push해줘."
```

::: {style="margin-top: 15px;"}
:::

**에이전트가 자동으로 수행하는 5단계**:

::: {.columns}
::: {.column width="50%"}
**Step 1**: `yield_data.csv` 파일 열어서 파싱

→ 30일 × 12개 라인 = 360행 데이터 처리

**Step 2**: R로 통계 분석 실행

→ 평균 수율 94.2%, 이상값 3건 탐지
:::
::: {.column width="50%"}
**Step 3**: ggplot2 차트 생성 (R 코드 작성 + 실행)

**Step 4**: Quarto 보고서 `.qmd` 작성 + `quarto render`

**Step 5**: `git add . && git commit && git push`

→ GitHub Pages 자동 업데이트
:::
:::

---

## 에이전트 실행 타임라인

```{r}
#| label: agent-gantt-chart
library(ggplot2)

tasks_agent <- data.frame(
  Task = factor(
    c("CSV 파싱", "이상값 탐지", "차트 생성", "보고서 작성", "GitHub push"),
    levels = rev(c("CSV 파싱", "이상값 탐지", "차트 생성", "보고서 작성", "GitHub push"))
  ),
  Start  = c(0,  10, 20, 35, 55),
  End    = c(10, 20, 35, 55, 65),
  Status = c("완료", "완료", "완료", "진행중", "대기")
)

ggplot(tasks_agent,
       aes(xmin = Start, xmax = End,
           ymin = as.numeric(Task) - 0.4, ymax = as.numeric(Task) + 0.4,
           fill = Status)) +
  geom_rect(color = "white", linewidth = 0.3) +
  scale_fill_manual(values = c("완료" = "#27AE60", "진행중" = "#F39C12", "대기" = "#5D6D7E")) +
  theme_minimal(base_size = 13) +
  scale_y_continuous(breaks = 1:5, labels = levels(tasks_agent$Task)) +
  theme(
    plot.background    = element_rect(fill = "#1E2A3A", color = NA),
    panel.background   = element_rect(fill = "#1E2A3A", color = NA),
    text               = element_text(color = "white"),
    axis.text          = element_text(color = "#CBD5E0"),
    panel.grid.major.x = element_line(color = "#2D3748"),
    panel.grid.minor   = element_blank(),
    panel.grid.major.y = element_blank(),
    legend.background  = element_rect(fill = "#1E2A3A", color = NA)
  ) +
  labs(
    title = "Claude Agent: 수율 분석 작업 자동 실행 타임라인",
    subtitle = "사람의 개입 없이 65초 만에 5단계 완료",
    x = "시간 (초)", y = "", fill = "상태"
  ) +
  geom_text(aes(x = (Start + End) / 2, y = as.numeric(Task),
                label = paste0(End - Start, "초")),
            color = "white", fontface = "bold", size = 4)
```

---

## 에이전트 모드 실전 — 직접 해보기

::: {.columns}

::: {.column width="55%"}
**준비물**

```bash
# 1. 가상 수율 데이터 생성 (Claude에게 시킴)
claude
> "OLED 수율 분석용 가상 CSV 데이터를
>  data/yield_2026.csv로 생성해줘.
>  30일 × 10개 공정 라인, 수율 85~99%
>  중간에 이상값 3~5개 포함해줘."
```

**에이전트 지시 (1줄로 전체 파이프라인)**

```bash
> "yield_2026.csv를 읽어서
>  1) 공정별 수율 트렌드 분석
>  2) 이상값 탐지 (평균-2SD 기준)
>  3) ggplot2 차트 3종 생성
>  4) reports/yield_report.qmd 작성
>  5) git commit & push
>  까지 전부 해줘."
```
:::

::: {.column width="45%"}
::: {style="background: #1A2942; padding: 18px; border-radius: 10px;"}
### 에이전트 실행 중 화면

```
Claude Code v1.x.x

Reading: data/yield_2026.csv
Lines: 300 rows loaded

Running R analysis...
Mean yield: 93.7%
Anomalies found: 4

Generating charts...
chart_trend.png: done
chart_anomaly.png: done
chart_heatmap.png: done

Writing report...
reports/yield_report.qmd: done
Running quarto render...

Committing...
git add .
git commit -m "feat: 4월 수율 분석 보고서"
git push origin main

Done! View at: https://...
```
:::
:::

:::

---

## 에이전트의 한계 — 알아야 잘 쓴다

::: {.columns}

::: {.column width="50%"}
::: {style="background: #3D1515; padding: 20px; border-radius: 10px; border-top: 4px solid #C0392B;"}
### 에이전트가 잘 못하는 것

- **불명확한 목표**: "잘 만들어줘"는 실패한다
- **창의적 판단**: "어떤 색이 예쁜가?" → 사람이 결정
- **도메인 상식**: 수율 95%가 좋은지 나쁜지 → 당신이 판단
- **보안 관련**: 실제 내부 데이터, API 키 노출 위험
- **긴 작업의 일관성**: 100파일 이상 수정 시 맥락 손실
:::
:::

::: {.column width="50%"}
::: {style="background: #153A15; padding: 20px; border-radius: 10px; border-top: 4px solid #27AE60;"}
### 에이전트를 잘 쓰는 방법

- **명확한 목표**: 입력/출력/기준 명시
- **작은 단위로 쪼개기**: 한 번에 5단계 이내
- **결과 검증**: AI 출력을 맹신하지 말것
- **도메인 지식 투입**: 수율 기준, 이상값 정의는 당신이
- **반복**: 처음엔 실패해도 괜찮다. 피드백으로 개선

:::
:::

:::

::: {style="margin-top: 20px; background: #1A2942; padding: 15px; border-radius: 10px; text-align: center; font-size: 0.95em;"}
**핵심**: AI는 실행을 담당. **당신은 방향과 판단을 담당.**

디스플레이 도메인 전문가인 당신이 방향을 잡으면, AI가 실행한다.
:::

---

## 프로젝트 1 최종 안내

::: {.callout-warning}
## 이번 주까지! 나의 디스플레이 관심 분야 소개 웹페이지

**GitHub Pages에 배포하고 URL 제출**

**Claude Agent를 활용하세요**:

```
"나의 디스플레이 엔지니어 포트폴리오 웹사이트를
 만들고 GitHub Pages에 배포해줘.
 내용:
 - 자기소개 (OLED/LCD 관심 분야)
 - 이 강의에서 배운 기술 스택
 - 목표: 삼성/LG 디스플레이 취업

 다크 테마, 모바일 반응형,
 GitHub Actions 자동 배포까지 설정해줘."
```

**에이전트가 전부 알아서 한다.** 당신은 내용만 확인하면 된다.
:::

::: {.columns}
::: {.column width="50%"}
### 평가 기준

- 동작 여부 (GitHub Pages URL 접속 가능): 50%
- 내용의 진정성 (나만의 이야기): 30%
- 디자인 완성도: 20%
:::
::: {.column width="50%"}
### 제출 방법

- 구글 폼에 GitHub Pages URL 입력
- 마감: 5강 시작 전
- 늦은 제출: -20점

**막히면**: 강의 카카오톡 채널에 에러 메시지 올리기
:::
:::

---

## PART 1 & 2 마무리 정리

```{r}
#| label: summary-table
summary_df <- data.frame(
  강의    = c("1강", "2강", "3강", "4강"),
  핵심_도구 = c("Claude Pro + Artifacts",
               "GitHub + Claude Code",
               "Skills + CLAUDE.md Hooks",
               "Agent 모드 + CLI-Anything"),
  핵심_개념 = c("바이브 코딩 마인드셋",
               "Git + 자동 배포 파이프라인",
               "반복 작업 자동화",
               "멀티스텝 자율 실행"),
  결과물   = c("첫 Claude 프롬프트",
               "GitHub Pages 배포",
               "커스텀 /display-report 스킬",
               "에이전트 수율 분석 보고서")
)

knitr::kable(
  summary_df,
  caption = "PART 1-2 (1~4강) 핵심 정리",
  col.names = c("강의", "핵심 도구", "핵심 개념", "결과물"),
  align = c("c", "l", "l", "l")
)
```

::: {style="margin-top: 20px; font-size: 0.85em; color: #A0AEC0;"}
**1강**: 왜 바이브 코딩인가 → **2강**: 환경 세팅 → **3강**: 자동화 → **4강**: 에이전트

이 4강이 전체 커리큘럼의 기반이다. 5강부터는 이 기반 위에 실전 앱을 만든다.
:::

---

## 앞으로의 여정 — PART 3 & 4 예고

::: {.columns}

::: {.column width="50%"}
::: {style="background: #1A2942; padding: 20px; border-radius: 10px;"}
### PART 3 (5~8강): 실전 앱 개발

**5강**: Streamlit으로 수율 대시보드 만들기

**6강**: R Shiny 앱 + 데이터 시각화

**7강**: Python + pandas 분석 파이프라인

**8강**: 완성된 포트폴리오 앱 배포 & 발표

결과물: **실제로 동작하는 웹 앱** → 포트폴리오 주력 아이템
:::
:::

::: {.column width="50%"}
::: {style="background: #1A3A2A; padding: 20px; border-radius: 10px;"}
### PART 4 (9~12강): 취업 직결

**9강**: 삼성/LG 디스플레이 채용 분석

**10강**: GitHub 포트폴리오 최종 정리

**11강**: 기술 면접 대비 (AI로 연습)

**12강**: 최종 발표 & 수료

결과물: **취업 포트폴리오 완성본** + 면접 준비 완료
:::
:::

:::

::: {style="margin-top: 20px; text-align: center; font-size: 1.1em; color: #F6E05E;"}
**오늘 배운 에이전트 모드가 5강 이후 모든 것의 핵심이다.**

다음 강의에서 만나요!
:::
