---
title: "GitHub + Claude Code 환경 세팅"
subtitle: "1인 스타트업의 비밀 — 코드 없이 $5M 버는 사람의 도구"
author: "렛유인 KDC"
date: today
engine: knitr
execute:
  echo: true
  warning: false
  message: false
  fig-width: 9
  fig-height: 4.5
format:
  revealjs:
    theme: [moon, ../custom.scss]
    slide-number: c/t
    show-slide-number: all
    controls: true
    progress: true
    center: false
    incremental: false
    transition: slide
    background-transition: fade
    chalkboard: true
    preview-links: auto
    highlight-style: dracula
    code-line-numbers: true
    footer: "렛유인 KDC | AI 바이브 코딩 실전 | 2강"
    width: 1280
    height: 720
    margin: 0.1
---

# Pieter Levels {background="#1F4E79"}

::: {style="margin-top: 40px; font-size: 1.4em; color: #FFD700;"}
혼자. **1명.** 연 수익 **$5,000,000** (약 67억 원).
:::

::: {style="margin-top: 30px; font-size: 0.95em; color: #CBD5E0;"}
nomadlist.com, remoteok.com, photoAI.com — 전부 혼자 만들었다.

직원 없음. 투자자 없음. 사무실 없음.

**AI 없이는 불가능했다.**
:::

::: {style="margin-top: 35px; font-size: 1.0em; color: #A0AEC0;"}
그의 모든 도구 중 핵심 두 가지:

**GitHub** + **AI 코딩 어시스턴트**

오늘 이 두 가지를 설치하고, 직접 써본다.
:::

---

## Pieter Levels가 혼자서 $5M을 버는 방법

::: {.columns}

::: {.column width="50%"}
::: {style="background: #1A2942; padding: 20px; border-radius: 10px; margin-bottom: 15px;"}
### 제품 개발 방식

1. 아이디어 발견 (트위터/커뮤니티)
2. **하루 만에 MVP** — Claude/ChatGPT로 코딩
3. 공개 배포 — GitHub Pages 또는 Netlify
4. 유저 피드백 → 즉시 수정
5. 수익화 시작 (Stripe 결제 연동)
:::

::: {style="background: #1A3A2A; padding: 20px; border-radius: 10px;"}
### 핵심 도구 스택

- **GitHub**: 코드 저장 + 배포
- **Claude/ChatGPT**: 코드 작성
- **Netlify/Vercel**: 자동 배포
- **Stripe**: 결제
- **Twitter**: 마케팅
:::
:::

::: {.column width="50%"}
::: {style="background: #2D3748; padding: 20px; border-radius: 10px;"}
### 당신과 Pieter의 차이

| 항목 | Pieter | 당신 (현재) |
|------|--------|------------|
| 코딩 경험 | 20년 | 적음 |
| AI 활용 | 최대 | 시작 |
| 도메인 지식 | 일반 | **디스플레이 전문** |
| GitHub | 완숙 | **오늘 시작** |

::: {style="margin-top: 15px; color: #F6E05E; font-size: 0.9em;"}
디스플레이 산업 도메인 지식은 Pieter가 가지지 못한 것.

**그게 당신의 무기다.**
:::
:::
:::

:::

---

## Git이 뭔데 이렇게 중요해?

::: {style="font-size: 1.0em; color: #F6E05E; margin-bottom: 20px;"}
"파일 이름에 \_최종, \_최종2, \_진짜최종 붙여본 적 있나요?"
:::

::: {style="font-size: 0.9em; color: #CBD5E0; margin-bottom: 20px;"}
그게 바로 Git이 해결하는 문제다. Git은 파일의 모든 변경 이력을 추적한다.
:::

```{r}
#| label: git-branch-chart
library(ggplot2)

commits <- data.frame(
  x     = c(1, 2, 3, 4, 3, 4, 5, 6),
  y     = c(0, 0, 0, 0, -1, -1, 0, 0),
  label = c("init", "add\nfeature", "bug\nfix", "main\nv1.0",
            "branch\nstart", "실험\n기능", "merge", "deploy\nv2.0"),
  type  = c("main", "main", "main", "main", "branch", "branch", "main", "main")
)

edges <- data.frame(
  x    = c(1, 2, 3, 3, 4, 5),
  xend = c(2, 3, 4, 3, 5, 6),
  y    = c(0, 0, 0, 0, -1, 0),
  yend = c(0, 0, 0, -1, -1, 0)
)

ggplot() +
  geom_segment(data = edges,
               aes(x = x, xend = xend, y = y, yend = yend),
               color = "#2E75B6", linewidth = 1.8, lineend = "round") +
  geom_point(data = commits, aes(x = x, y = y, color = type), size = 8) +
  geom_text(data = commits,
            aes(x = x, y = y + 0.2 * ifelse(type == "branch", -2, 1), label = label),
            size = 3.2, color = "white") +
  scale_color_manual(values = c("main" = "#2E75B6", "branch" = "#E67E22"),
                     labels = c("main" = "메인 브랜치", "branch" = "실험 브랜치")) +
  xlim(0.5, 6.5) + ylim(-1.9, 0.9) +
  theme_void(base_size = 13) +
  labs(title = "Git 브랜치 전략: main + feature branch", color = "") +
  theme(
    plot.background = element_rect(fill = "#1E2A3A", color = NA),
    plot.title      = element_text(color = "white", size = 14, hjust = 0.5, face = "bold"),
    legend.text     = element_text(color = "white"),
    legend.position = "bottom"
  )
```

---

## Git 핵심 개념 3가지만 알면 된다

::: {.columns}

::: {.column width="33%"}
::: {style="background: #1A2942; padding: 20px; border-radius: 10px; text-align: center; border-top: 4px solid #3B82F6; height: 220px;"}
### commit
변경사항을 저장하는 스냅샷.

"이 시점의 코드를 기록해둬"

```
git add .
git commit -m "수율 분석 추가"
```
:::
:::

::: {.column width="33%"}
::: {style="background: #1A3A2A; padding: 20px; border-radius: 10px; text-align: center; border-top: 4px solid #10B981; height: 220px;"}
### push / pull
로컬 → GitHub 업로드 (push)

GitHub → 로컬 다운로드 (pull)

```
git push origin main
git pull origin main
```
:::
:::

::: {.column width="33%"}
::: {style="background: #2A1A3A; padding: 20px; border-radius: 10px; text-align: center; border-top: 4px solid #A855F7; height: 220px;"}
### branch
실험적 기능을 안전하게 개발.

메인 코드에 영향 없이 테스트.

```
git checkout -b new-feature
git merge new-feature
```
:::
:::

:::

::: {style="margin-top: 20px; background: #1A2942; padding: 15px; border-radius: 10px; text-align: center;"}
실무에서 70%는 이 세 가지만 쓴다. 나머지는 필요할 때 AI한테 물어보면 된다.
:::

---

## Claude Code 설치 — AI 코딩 어시스턴트를 터미널에

::: {style="font-size: 0.9em; color: #CBD5E0; margin-bottom: 20px;"}
Claude Code는 터미널에서 동작하는 AI 코딩 어시스턴트다. 프로젝트 전체를 이해하고, 파일을 직접 수정한다.
:::

::: {.columns}

::: {.column width="55%"}
**설치 순서**

```bash
# Step 1: Node.js LTS 설치 확인
node --version
# v18 이상이어야 함

# Step 2: Claude Code 전역 설치
npm install -g @anthropic-ai/claude-code

# Step 3: 설치 확인
claude --version

# Step 4: 프로젝트 폴더에서 첫 실행
cd my-display-project
claude
```
:::

::: {.column width="45%"}
::: {.callout-tip}
## Node.js 없으면?

nodejs.org → LTS 버전 다운로드 → 설치

설치 후 터미널(PowerShell) 재시작 필수!

Windows: `winget install OpenJS.NodeJS`

Mac: `brew install node`
:::

::: {style="background: #1A2942; padding: 12px; border-radius: 8px; margin-top: 10px; font-size: 0.85em;"}
Claude Code = 전 세계 개발자들이 가장 많이 쓰는 AI 코딩 도구 중 하나. GitHub Stars 수만 개.
:::
:::

:::

---

## CLAUDE.md — AI의 두뇌를 프로젝트에 세팅하라

::: {.callout-tip}
## CLAUDE.md란?

Claude Code가 프로젝트를 시작할 때 **가장 먼저 읽는 파일**.

여기에 "이 프로젝트는 디스플레이 수율 분석 앱이야"라고 쓰면 AI가 맥락을 이해한다.

매번 설명하지 않아도 된다. 한 번 써두면 영원히 작동한다.
:::

::: {style="margin-top: 20px;"}
:::

**디스플레이 엔지니어 프로젝트용 CLAUDE.md 예시**

```markdown
# 프로젝트: 삼성 디스플레이 수율 분석 포트폴리오

## 배경
이 프로젝트는 삼성 디스플레이 취업을 위한 포트폴리오입니다.
OLED/LCD 패널 수율 데이터를 분석하고 시각화합니다.

## 기술 스택
- Python 3.11 + pandas + matplotlib
- R + ggplot2 (데이터 시각화)
- GitHub Pages (배포)

## 코딩 규칙
- 한국어 주석 사용
- 함수마다 docstring 작성
- 수율(Yield Rate) = 양품 수 / 전체 생산 수 * 100

## 금지 사항
- 실제 삼성 내부 데이터 사용 금지 (가상 데이터만)
```

---

## GitHub Actions 맛보기 — 코드 push 하면 자동 배포

```{r}
#| label: cicd-pipeline-chart
library(ggplot2)

steps <- data.frame(
  x     = c(1, 2, 3, 4, 5),
  label = c("코드 작성\n(Claude Code)", "git push\n(GitHub)",
            "자동 테스트\n(Actions)", "빌드\n(Docker)", "배포\n(Pages/Cloud)"),
  color = c("#3498DB", "#2ECC71", "#F39C12", "#9B59B6", "#E74C3C")
)

arrows_df <- data.frame(x = 1:4, xend = 2:5, y = 0, yend = 0)

ggplot() +
  geom_segment(data = arrows_df,
               aes(x = x + 0.22, xend = xend - 0.22, y = y, yend = yend),
               arrow = arrow(length = unit(0.2, "inches"), type = "closed"),
               color = "gray60", linewidth = 1.2) +
  geom_point(data = steps, aes(x = x, y = 0, color = color), size = 18) +
  scale_color_identity() +
  geom_text(data = steps, aes(x = x, y = 0, label = label),
            color = "white", size = 2.9, fontface = "bold") +
  xlim(0.5, 5.5) + ylim(-0.6, 0.6) +
  theme_void(base_size = 13) +
  labs(title = "코드 한 줄 push → 배포까지 자동화 파이프라인") +
  theme(
    plot.background = element_rect(fill = "#1E2A3A", color = NA),
    plot.title      = element_text(color = "white", size = 14, hjust = 0.5, face = "bold")
  )
```

::: {style="font-size: 0.85em; color: #A0AEC0; margin-top: 10px;"}
GitHub Actions: `.github/workflows/deploy.yml` 파일 하나로 CI/CD 파이프라인 완성.

Pieter Levels는 이걸로 하루에 수십 번 배포한다.
:::

---

## GitHub Pages로 배포 — 무료 호스팅

::: {.columns}

::: {.column width="50%"}
### 왜 GitHub Pages인가?

- **완전 무료** — 영구 무료 호스팅
- **자동 배포** — push하면 바로 반영
- **취업에 유리** — 포트폴리오 URL이 곧 GitHub URL
- **커스텀 도메인** — 나중에 연결 가능

### 배포 URL 형식

```
https://[사용자명].github.io/[저장소명]/
```

예시:
```
https://park-display.github.io/yield-analyzer/
```
:::

::: {.column width="50%"}
### 배포 설정 (단 3단계)

**① Settings → Pages**

GitHub 저장소 → Settings → Pages

**② Source 선택**

Deploy from a branch → main → /(root)

**③ Save 클릭**

2분 후 URL 자동 생성!

::: {.callout-note}
## Claude Code에게 맡기기

```
이 HTML 파일을 GitHub Pages에
배포하는 방법을 알려줘.
workflow 파일도 같이 만들어줘.
```
:::
:::

:::

---

## 실습 타임 — 지금 바로 따라하기

::: {.columns}

::: {.column width="50%"}
### Step 1-3: 저장소 생성 & 첫 commit

```bash
# GitHub에서 새 저장소 생성 후
# 로컬에 clone
git clone https://github.com/[내아이디]/display-portfolio.git
cd display-portfolio

# CLAUDE.md 생성 (Claude에게 시키기!)
claude

# 첫 파일 추가 & commit
git add .
git commit -m "첫 번째 커밋: 포트폴리오 초기 설정"
git push origin main
```
:::

::: {.column width="50%"}
### Step 4-6: Claude Code로 웹페이지 생성

Claude Code 실행 후 입력:

```
CLAUDE.md를 읽고, 나의 디스플레이
엔지니어 포트폴리오 index.html을
만들어줘.

요구사항:
- 모바일 반응형
- OLED/LCD 공정 지식 강조
- 다크 테마
- 깔끔한 디자인
```

결과 확인 후 push!
:::

:::

::: {style="margin-top: 20px; background: #2A1A1A; padding: 15px; border-radius: 10px; border-left: 5px solid #E74C3C; font-size: 0.9em;"}
**흔한 실수**: `git push`가 안 될 때 → Personal Access Token 설정 필요. Claude에게 "GitHub Personal Access Token 설정하는 방법 알려줘"라고 물어보자.
:::

---

## Git 워크플로우 시각화 — 하루 작업 흐름

```{r}
#| label: git-workflow-chart
library(ggplot2)
library(dplyr)

workflow <- data.frame(
  step    = 1:7,
  label   = c("아이디어\n구상", "Claude Code\n코드 생성", "로컬\n테스트",
               "git add\n& commit", "git push\n(GitHub)", "Actions\n자동 테스트", "Pages\n자동 배포"),
  success = c(TRUE, TRUE, TRUE, TRUE, TRUE, TRUE, TRUE),
  x       = 1:7,
  y       = c(0, 0, 0, 0, 0, 0, 0),
  time_min = c(10, 30, 15, 2, 1, 5, 3)
)

ggplot(workflow, aes(x = step, y = time_min, fill = factor(step))) +
  geom_bar(stat = "identity", width = 0.65) +
  scale_fill_manual(values = c("#3498DB","#2ECC71","#F39C12",
                                "#E74C3C","#9B59B6","#1ABC9C","#E67E22")) +
  scale_x_continuous(breaks = 1:7, labels = workflow$label) +
  theme_minimal(base_size = 12) +
  theme(
    plot.background    = element_rect(fill = "#1E2A3A", color = NA),
    panel.background   = element_rect(fill = "#1E2A3A", color = NA),
    text               = element_text(color = "white"),
    axis.text          = element_text(color = "#CBD5E0"),
    panel.grid.major.y = element_line(color = "#2D3748"),
    panel.grid.minor   = element_blank(),
    panel.grid.major.x = element_blank(),
    legend.position    = "none"
  ) +
  labs(
    title = "하루 작업 흐름: 아이디어에서 배포까지 소요 시간 (분)",
    y = "소요 시간 (분)", x = ""
  ) +
  geom_text(aes(label = paste0(time_min, "분")), vjust = -0.4,
            color = "white", fontface = "bold", size = 3.8)
```

---

## GitHub 프로필 — 취업에 직결되는 포트폴리오

::: {.columns}

::: {.column width="50%"}
### 삼성/LG 채용 담당자가 보는 것

::: {style="background: #1A2942; padding: 15px; border-radius: 10px; font-size: 0.9em;"}
1. **Contribution 잔디밭** — 꾸준함을 보여줌
2. **README.md 품질** — 프로젝트 설명 능력
3. **코드 품질** — 주석, 구조, 가독성
4. **스타 수** — 다른 개발자들의 인정
5. **배포된 URL** — 실제로 동작하는가
:::

::: {style="margin-top: 15px; background: #1A3A2A; padding: 15px; border-radius: 10px; font-size: 0.9em;"}
**Claude Code로 README 작성**

```
이 프로젝트의 README.md를
삼성 디스플레이 채용 담당자가
보기 좋게 작성해줘.
기술 스택, 결과, 배운 점 포함.
```
:::
:::

::: {.column width="50%"}
### 좋은 GitHub 프로필의 조건

::: {style="font-size: 0.88em;"}
| 항목 | 나쁜 예 | 좋은 예 |
|------|---------|---------|
| 아이디 | user123 | kim-oled-eng |
| README | 없음 | 상세 설명 + 이미지 |
| 프로젝트 수 | 0개 | 3개 이상 |
| 커밋 빈도 | 월 1회 | 주 3회 이상 |
| 배포 | 없음 | GitHub Pages URL |
:::

::: {style="margin-top: 15px; color: #F6E05E; font-size: 0.9em; background: #2D2A15; padding: 10px; border-radius: 8px;"}
취업 면접에서 "GitHub 주소 있나요?" 라고 물어보는 회사가 늘고 있다.

지금 시작하면 충분하다.
:::
:::

:::

---

## 숙제 — 프로젝트 1 안내

::: {.callout-important}
## 4강까지 제출: 나의 디스플레이 관심 분야 소개 웹페이지

**GitHub Pages에 배포하고 URL 제출**

요구사항:
1. **index.html** — 반응형 웹페이지
2. **내용**: 디스플레이 산업 관심 분야 (OLED/LCD/마이크로LED 중 선택)
3. **포함 요소**: 자기소개, 관심 기술, 배우고 싶은 것
4. **URL**: `https://[아이디].github.io/display-intro/`

**코드를 직접 짜지 마세요!** Claude Code에게 시키면 됩니다.

평가 기준: 동작 여부(50%) + 내용의 진정성(30%) + 디자인(20%)
:::

::: {.columns}
::: {.column width="50%"}
### Claude Code 프롬프트 예시

```
OLED 디스플레이 기술에 관심 있는
취업 준비생의 자기소개 웹페이지를
만들어줘. 다크 테마, 모바일 반응형,
애니메이션 효과 포함.
```
:::
::: {.column width="50%"}
### 제출 방법

- 구글 폼에 GitHub Pages URL 입력
- 마감: 4강 시작 30분 전
- 문의: 강의 카카오톡 채널
:::
:::

---

## 2강 정리 — 오늘 배운 것

::: {.columns}

::: {.column width="50%"}
### 오늘의 성과

Pieter Levels가 $5M을 버는 비밀은 단순하다:

**빠르게 만들고, 빠르게 배포하고, 빠르게 수정한다.**

Git + GitHub + AI가 그것을 가능하게 한다.

오늘 여러분은:
- Git의 핵심 개념 이해
- Claude Code 설치
- CLAUDE.md 작성법 습득
- GitHub Pages 배포 체험
:::

::: {.column width="50%"}
### 다음 강의 예고

::: {style="background: #1A2942; padding: 20px; border-radius: 10px;"}
### 3강: Claude Code Skills & 커스텀 자동화

*"/commit 한 번으로 PR까지"*

- 슬래시 명령어(/commit, /review-pr)
- 나만의 자동화 스킬 만들기
- CLAUDE.md 심화: hooks 설정
- 디스플레이 수율 보고서 자동 생성

**질문**: 지금 가장 반복적으로 하는 작업이 뭔가요?

그게 다음 강의에서 자동화할 것입니다.
:::
:::

:::
