---
title: "Python Streamlit 앱 제작 & 배포"
subtitle: "PPI 계산기를 5분 만에 — Streamlit Cloud까지"
author: "렛유인 KDC"
date: today
engine: knitr
execute:
  echo: true
  warning: false
  message: false
  fig-width: 9
  fig-height: 4.5
format:
  revealjs:
    theme: [moon, ../custom.scss]
    slide-number: c/t
    show-slide-number: all
    controls: true
    progress: true
    center: false
    incremental: false
    transition: slide
    background-transition: fade
    chalkboard: true
    preview-links: auto
    highlight-style: dracula
    code-line-numbers: true
    footer: "렛유인 KDC | AI 바이브 코딩 실전 | 5강"
    width: 1280
    height: 720
    margin: 0.1
---

# 5강: Python으로 웹앱을 코드 없이 만드는 시대 {background="#1F4E79"}

## GitHub Star 38만 돌파
### Streamlit 소개

- Streamlit: Python으로 웹앱을 손쉽게 제작
- GitHub Star 38만 돌파
- **코드 없이 웹앱을 만드는 시대**

## Streamlit 선형 실행 모델

- 위→아래 순서로 코드 실행
- **단순하고 직관적인 프로그래밍**

::: {.fragment .fade-in}
- 핵심 위젯을 활용한 인터랙티브 앱 제작
:::

## Streamlit 핵심 위젯

::: {.smaller}
| 위젯명          | 기능                      | 예시코드              |
|-----------------|---------------------------|-----------------------|
| `st.slider`     | 슬라이더                  | `st.slider('Label')`  |
| `st.selectbox`  | 선택 박스                 | `st.selectbox('Label')`|
| `st.file_uploader` | 파일 업로드           | `st.file_uploader('Label')` |
| `st.plotly_chart` | Plotly 차트 표시       | `st.plotly_chart(fig)` |
| `st.metric`     | 메트릭 표시               | `st.metric(label, value)` |
:::

```{r}
#| echo: false
knitr::kable(data.frame(
  위젯명 = c("st.slider", "st.selectbox", "st.file_uploader", "st.plotly_chart", "st.metric"),
  기능 = c("슬라이더", "선택 박스", "파일 업로드", "Plotly 차트 표시", "메트릭 표시"),
  예시코드 = c("st.slider('Label')", "st.selectbox('Label')", "st.file_uploader('Label')", "st.plotly_chart(fig)", "st.metric(label, value)")
), caption="Streamlit 핵심 위젯", align=c("l","l","l"))
```

## 무료 배포 절차
### Streamlit Community Cloud

- **간단한 절차로 무료 배포**
- GitHub 연동
- `requirements.txt` 작성 필수

::: {.fragment .highlight-red}
- 주의: Python 패키지 버전 명시
:::

## requirements.txt 작성법

```python
# 필요한 패키지와 버전
streamlit==1.10.0
pandas==1.3.3
plotly==5.1.0
``` {code-line-numbers="1-2|3"}
- Streamlit 실행에 필요한 패키지 목록

## 디스플레이 PPI 계산기

- 입력: 가로/세로 해상도, 화면 크기(인치)
- **출력: PPI 수치**

## 주요 디스플레이 기기 PPI 비교

```{r}
#| echo: false
#| fig-width: 9
#| fig-height: 4.5
library(ggplot2); library(dplyr); library(scales)

devices <- data.frame(
  Device = c("Galaxy S24", "iPhone 15", "iPad Pro", "4K TV", "Full HD 모니터"),
  PPI = c(500, 460, 264, 110, 92)
)

ggplot(devices, aes(x = reorder(Device, PPI), y = PPI)) +
  geom_bar(stat = "identity", fill = "steelblue") +
  coord_flip() +
  theme_minimal() +
  labs(title = "주요 디스플레이 기기 PPI 비교", x = "기기", y = "PPI")
```

## Streamlit Cloud 배포

- **클라우드에서 애플리케이션 실행**
- 간편한 배포

::: {.callout-tip title="팁"}
Streamlit 앱을 배포하여 어디서나 접근 가능
:::

## PPI 계산기 코드 {auto-animate="true"}

```python
import streamlit as st

width = st.number_input('가로 해상도', value=1920)
height = st.number_input('세로 해상도', value=1080)
```

## PPI 계산기 실행 결과 {auto-animate="true"}

```python
import math

diagonal = st.number_input('화면 크기 (인치)', value=15.6)
ppi = math.sqrt(width**2 + height**2) / diagonal
st.metric('PPI', f'{ppi:.2f}')
```

## PPI 계산기 배포 방법

::: {.panel-tabset}
### 코드
```python
# 전체 코드
import streamlit as st
import math

width = st.number_input('가로 해상도', value=1920)
height = st.number_input('세로 해상도', value=1080)
diagonal = st.number_input('화면 크기 (인치)', value=15.6)
ppi = math.sqrt(width**2 + height**2) / diagonal
st.metric('PPI', f'{ppi:.2f}')
```
### 실행 결과
- 사용자 입력에 따라 PPI 계산
- Streamlit 앱으로 실시간 반응

### 배포 방법
- Streamlit Community Cloud에 배포
- GitHub 저장소와 연동
:::

## 실습 마무리

- 디스플레이 PPI 계산기 제작 및 배포 완료
- **Streamlit으로 손쉬운 웹앱 개발**

## 강의 요약 {background="#1F4E79"}

- Streamlit의 장점과 활용법
- 주요 위젯 및 배포 절차
- 실습: PPI 계산기 제작

::: {.callout-warning title="주의"}
requirements.txt 파일의 패키지 버전을 반드시 명시하세요.
:::

## Q&A

- 질문과 답변
- **소통하며 배우는 시간**

## 다음 강의 예고

- **데이터 시각화 심화**: Plotly와 Streamlit의 강력한 조합
- 실시간 데이터 대시보드 제작

감사합니다!