---
title: "AI 시뮬레이션 만들기"
subtitle: "픽셀의 색이 만들어지는 원리를 눈으로"
author: "렛유인 KDC"
date: today
engine: knitr
execute:
  echo: true
  warning: false
  message: false
  fig-width: 9
  fig-height: 4.5
format:
  revealjs:
    theme: [moon, ../custom.scss]
    slide-number: c/t
    show-slide-number: all
    controls: true
    progress: true
    center: false
    incremental: false
    transition: slide
    background-transition: fade
    chalkboard: true
    preview-links: auto
    highlight-style: dracula
    code-line-numbers: true
    footer: "렛유인 KDC | AI 바이브 코딩 실전 | 9강"
    width: 1280
    height: 720
    margin: 0.1
---

# PART 4: 디스플레이 색공간 {background="#1F4E79"}

## 오프닝: 픽셀과 색상
"픽셀 하나가 어떻게 색을 만드는가? 시뮬레이션으로 직접 보자."

## 디스플레이 색공간 {.smaller}
- sRGB
- DCI-P3
- Adobe RGB
- Rec.2020

## 색역(Color Gamut) 개념
CIE 1931 xy 색도도

## RGB 서브픽셀 레이아웃 비교
- Stripe
- Diamond
- PenTile

## 시뮬레이션 종류
- 광학 시뮬레이션
- 공정 시뮬레이션
- 통계 시뮬레이션

## RGB 색상 혼합 실습
R/G/B 슬라이더로 색상 조합을 만들어보세요.

## 색역 시각화
Gemini API를 사용하여 색상 용도를 자동 해설합니다.

## CIE 1931 xy 색도도 시각화 {.smaller}
```{r}
#| echo: false
#| fig-width: 9
#| fig-height: 4.5
library(ggplot2)
cie_data <- data.frame(x = c(0.64, 0.3, 0.15), y = c(0.33, 0.6, 0.06), Gamut = c("sRGB", "DCI-P3", "Rec2020"))
ggplot(cie_data, aes(x, y, color = Gamut)) +
  geom_point(size = 5) +
  geom_polygon(aes(fill = Gamut), alpha = 0.3) +
  theme_minimal() +
  labs(title = "CIE 1931 xy 색도도", x = "x", y = "y")
```

## RGB 서브픽셀 레이아웃 비교 {.smaller}
```{r}
#| echo: false
#| fig-width: 9
#| fig-height: 4.5
layout_data <- data.frame(Layout = c("Stripe", "Diamond", "PenTile"), Efficiency = c(80, 85, 78))
ggplot(layout_data, aes(x = Layout, y = Efficiency, fill = Layout)) +
  geom_bar(stat = "identity") +
  theme_minimal() +
  labs(title = "RGB 서브픽셀 레이아웃 비교", x = "레이아웃", y = "효율성 (%)")
```

## 색공간별 커버리지 비교 {.smaller}
```{r}
#| echo: false
coverage_data <- data.frame(ColorSpace = c("sRGB", "DCI-P3", "Adobe RGB", "Rec.2020"),
                            Coverage = c(100, 90, 75, 70))
knitr::kable(coverage_data, caption="색공간별 커버리지 비교", align=c("l","r"))
```

## 색공간 시각화 {auto-animate="true"}
RGB 색상 혼합 및 색역 시각화

## 색공간 시각화 확장 {auto-animate="true"}
RGB 색상 혼합 및 색역 시각화 + 경계 시각화

## 시뮬레이션의 중요성
::: {.fragment .fade-in}
시뮬레이션은 정확한 색상 재현을 위한 필수 도구입니다.
:::
::: {.fragment .highlight-red}
정확한 색상 재현은 사용자 경험에 큰 영향을 미칩니다.
:::

## 색상 용도 해설
Gemini API를 통한 자동 해설 기능

## 시뮬레이션 종류의 비교
::: {.panel-tabset}
### 광학 시뮬레이션
광학적 특성 분석
### 공정 시뮬레이션
제조 공정 최적화
### 통계 시뮬레이션
데이터 기반 색상 분석
:::

## RGB 색상 혼합: 코드 예시
```python
# RGB 색상 혼합 시뮬레이션
def rgb_mix(red, green, blue):
    return (red/255, green/255, blue/255)

rgb_mix(255, 0, 0)
rgb_mix(0, 255, 0)
rgb_mix(0, 0, 255)
``` {code-line-numbers="1-2|3|5-7"}

## 팁과 주의사항
::: {.callout-tip title="팁"}
색상 조합 시, 각 색상의 비율을 조정하여 다양한 색상을 만들어보세요.
:::
::: {.callout-warning title="주의"}
색상 데이터의 정확성을 위해 캘리브레이션이 필요합니다.
:::

## 강의 마무리 {.smaller}
픽셀이 만드는 색의 세계를 탐구했습니다. 다음 강의에서는 디스플레이 기술의 미래를 살펴보겠습니다.