---
title: "환경 관리 & 보안 & GitHub Actions"
subtitle: "API Key가 GitHub에 올라간 순간 — 실화 스토리"
author: "렛유인 KDC"
date: today
engine: knitr
execute:
  echo: true
  warning: false
  message: false
  fig-width: 9
  fig-height: 4.5
format:
  revealjs:
    theme: [moon, ../custom.scss]
    slide-number: c/t
    show-slide-number: all
    controls: true
    progress: true
    center: false
    incremental: false
    transition: slide
    background-transition: fade
    chalkboard: true
    preview-links: auto
    highlight-style: dracula
    code-line-numbers: true
    footer: "렛유인 KDC | AI 바이브 코딩 실전 | 12강"
    width: 1280
    height: 720
    margin: 0.1
---

# PART 8: 보안 없는 배포는 시한폭탄이다 {background="#1F4E79"}

## AWS 요금 청구서: $50,000 {background="#1F4E79"}

::: {.r-fit-text}
**$50,000**
:::

::: {.fragment}
실화다.

개발자가 AWS API Key를 **GitHub에 실수로 올렸다**.
:::

::: {.fragment}
**30분 뒤**, 자동 봇이 Key를 발견했다.

**하루 만에** $50,000(약 6,700만 원)이 청구됐다.
:::

::: {.fragment}
> API Key 보안은 **선택이 아니라 필수**다.

디스플레이 개발자도, 데이터 분석가도, AI 서비스 개발자도 — 모두 해당된다.
:::

---

## .env 파일이란 무엇인가

::: {.columns}
::: {.column width="55%"}
### 환경 변수(Environment Variable)

비밀 정보를 **코드에서 분리**하는 방법

```bash
# .env 파일 (절대 GitHub에 올리지 말 것!)
GEMINI_API_KEY=AIzaSyXXXXXXXXXXXXXXXX
TELEGRAM_BOT_TOKEN=123456:ABCDEFGHIJ
ANTHROPIC_API_KEY=sk-ant-XXXXXXXXXXXXXXX
DATABASE_URL=postgresql://user:pass@host/db
```

```python
# Python에서 읽기
from dotenv import load_dotenv
import os

load_dotenv()  # .env 파일 로드

api_key = os.getenv("GEMINI_API_KEY")
bot_token = os.getenv("TELEGRAM_BOT_TOKEN")
```
:::

::: {.column width="45%"}
### 왜 .env인가?

::: {.fragment}
**나쁜 방법** (절대 금지):
```python
# app.py에 직접 입력 ← 위험!
api_key = "AIzaSyXXXXXXXX"
```
:::

::: {.fragment}
**좋은 방법** (.env 분리):
```python
# app.py
import os
from dotenv import load_dotenv
load_dotenv()
api_key = os.getenv("GEMINI_API_KEY")
```
:::

::: {.fragment}
::: {.callout-important title="핵심 규칙"}
.env 파일은 **절대** 커밋하지 않는다. .gitignore에 반드시 추가.
:::
:::
:::
:::

---

## .gitignore — 지키는 방패

::: {.columns}
::: {.column width="55%"}
```bash
# .gitignore 파일

# ===== 비밀 파일 (가장 중요!) =====
.env
.env.local
.env.production
*.pem
*_key.json
credentials.json
service_account.json

# ===== Python =====
__pycache__/
*.pyc
*.pyo
venv/
.venv/
env/
*.egg-info/
dist/
build/

# ===== R =====
.Rhistory
.RData
.Renviron

# ===== 임시 파일 =====
*.tmp
*.log
~$*.xlsx
~$*.docx
.DS_Store
Thumbs.db
```
:::

::: {.column width="45%"}
### .gitignore 설정 순서

::: {.fragment}
**1단계**: 새 프로젝트 만들 때 즉시 생성
:::
::: {.fragment}
**2단계**: .env 파일 만들기 전에 .gitignore 먼저
:::
::: {.fragment}
**3단계**: `git status`로 확인
```bash
# .env가 빨간색(untracked)이면 정상
# .env가 초록색(staged)이면 위험!
git status
```
:::
::: {.fragment}
**4단계**: 이미 올라간 경우
```bash
git rm --cached .env
git commit -m "Remove .env from tracking"
```
:::
:::
:::

---

## API Key 유출 경로와 발생 빈도

```{r}
#| echo: true
#| fig-width: 9
#| fig-height: 4.5
library(ggplot2)

risks <- data.frame(
  Risk      = factor(
    c("GitHub 직접 commit","로그 파일 출력",
      "공개 채팅/스크린샷","하드코딩"),
    levels=rev(c("GitHub 직접 commit","로그 파일 출력",
                  "공개 채팅/스크린샷","하드코딩"))
  ),
  Probability = c(45, 25, 20, 10),
  Severity    = c("매우 높음","높음","중간","높음")
)

ggplot(risks, aes(x=Risk, y=Probability, fill=Severity)) +
  geom_bar(stat="identity", width=0.6) +
  geom_text(aes(label=paste0(Probability,"%")),
            hjust=-0.2, size=4, fontface="bold") +
  coord_flip() +
  scale_fill_manual(values=c("매우 높음"="#E74C3C",
                              "높음"="#E67E22",
                              "중간"="#F39C12")) +
  scale_y_continuous(limits=c(0, 58),
                     labels=function(x) paste0(x,"%")) +
  theme_minimal(base_size=13) +
  labs(title="API Key 유출 경로 및 발생 빈도",
       subtitle="GitHub 직접 commit이 전체 유출의 45% — .gitignore 하나가 대부분을 막는다",
       x="", y="발생 빈도 (%)", fill="심각도")
```

---

## GitHub Actions — CI/CD 자동화

::: {.columns}
::: {.column width="55%"}
### CI/CD란?

**CI** (Continuous Integration): 코드를 push할 때마다 자동으로 테스트

**CD** (Continuous Deployment): 테스트 통과 시 자동 배포

```
개발자 → push → GitHub →
자동 테스트 → 자동 배포 → 사용자
```

### 실제 워크플로 파일

```yaml
# .github/workflows/deploy.yml
name: Deploy to Streamlit

on:
  push:
    branches: [main]

jobs:
  test:
    runs-on: ubuntu-latest
    steps:
      - uses: actions/checkout@v3
      - uses: actions/setup-python@v4
        with:
          python-version: '3.11'
      - run: pip install -r requirements.txt
      - run: pytest tests/
```
:::

::: {.column width="45%"}
### GitHub Actions의 힘

::: {.fragment}
**자동 테스트:**
- 코드 push 시 즉시 실행
- 오류 발견 시 배포 차단
:::

::: {.fragment}
**자동 배포:**
- 테스트 통과 후 자동 배포
- 수동 배포 실수 제거
:::

::: {.fragment}
::: {.callout-note title="디스플레이 엔지니어링 적용"}
공정 데이터 분석 스크립트를 push하면 자동으로 수율 보고서가 생성되고 Streamlit 앱이 업데이트됩니다.
:::
:::
:::
:::

---

## GitHub Secrets — 키를 안전하게 보관하는 법

::: {.columns}
::: {.column width="55%"}
### Secrets 등록 방법

```
GitHub Repository
  → Settings
  → Secrets and variables
  → Actions
  → New repository secret

Name:  GEMINI_API_KEY
Value: AIzaSy...
```

### workflow에서 사용

```yaml
# .github/workflows/test.yml
name: Test Display App

on: [push]

jobs:
  test:
    runs-on: ubuntu-latest
    env:
      GEMINI_API_KEY: ${{ secrets.GEMINI_API_KEY }}
      ANTHROPIC_API_KEY: ${{ secrets.ANTHROPIC_API_KEY }}
    steps:
      - uses: actions/checkout@v3
      - run: pip install -r requirements.txt
      - run: python -m pytest tests/ -v
```
:::

::: {.column width="45%"}
### 왜 GitHub Secrets인가?

| 방법 | 안전성 |
|------|--------|
| 코드에 직접 | 위험 |
| .env 파일 | 로컬만 안전 |
| GitHub Secrets | 암호화 보관 |

**GitHub Secrets의 특징:**
- AES-256 암호화 저장
- Actions 로그에서 자동 마스킹
- 저장소 접근자만 관리 가능

::: {.callout-tip title="꿀팁"}
GitHub Secrets에 저장하면 Actions 로그에 `***` 로 자동 마스킹됩니다. API Key가 로그에 노출될 걱정이 없습니다.
:::
:::
:::

---

## requirements.txt — 의존성 관리

```{r}
#| echo: true
#| fig-width: 9
#| fig-height: 4.2
library(ggplot2)

packages <- data.frame(
  Package  = c("streamlit","pandas","numpy",
               "google-generativeai","anthropic",
               "python-telegram-bot","plotly"),
  Size_MB  = c(45, 28, 18, 12, 8, 15, 35),
  Type     = c("웹 프레임워크","데이터 처리","수치 계산",
               "AI API","AI API","봇","시각화")
)

ggplot(packages, aes(x=reorder(Package, -Size_MB), y=Size_MB, fill=Type)) +
  geom_bar(stat="identity", width=0.6) +
  geom_text(aes(label=paste0(Size_MB,"MB")),
            vjust=-0.4, size=3.5, fontface="bold") +
  scale_fill_brewer(palette="Set2") +
  scale_y_continuous(labels=function(x) paste0(x,"MB"), limits=c(0, 52)) +
  theme_minimal(base_size=12) +
  theme(axis.text.x=element_text(angle=20, hjust=1)) +
  labs(title="주요 Python 패키지 설치 크기 비교",
       subtitle="streamlit(45MB)과 plotly(35MB)가 가장 무거움 — 필요한 것만 requirements.txt에 추가",
       x="", y="설치 크기 (MB)", fill="분류")
```

---

## requirements.txt 관리 실전

::: {.columns}
::: {.column width="55%"}
### 올바른 requirements.txt

```bash
# 방법 1: 현재 환경 전체 저장
pip freeze > requirements.txt

# 방법 2: 핵심 패키지만 명시 (권장)
streamlit==1.32.0
pandas==2.0.3
numpy==1.24.4
plotly==5.18.0
python-dotenv==1.0.0
google-generativeai==0.4.0
```

### 가상 환경 사용 (권장)

```bash
# 가상환경 생성
python -m venv .venv

# 활성화 (Windows)
.venv\Scripts\activate

# 활성화 (Mac/Linux)
source .venv/bin/activate

# 패키지 설치
pip install streamlit pandas plotly

# requirements.txt 생성
pip freeze > requirements.txt
```
:::

::: {.column width="45%"}
### 자주 발생하는 문제

::: {.fragment}
**문제 1**: 로컬에서는 되는데 배포하면 안 됨
```bash
# 원인: requirements.txt 없거나 불완전
# 해결: pip freeze > requirements.txt 재생성
```
:::

::: {.fragment}
**문제 2**: 버전 충돌
```bash
# 원인: numpy 버전이 pandas와 맞지 않음
# 해결: 버전 명시
numpy==1.24.4
pandas==2.0.3  # numpy 1.24.x와 호환
```
:::

::: {.fragment}
**문제 3**: 무거운 패키지 포함
```bash
# torch, tensorflow → 필요할 때만 추가
# 기본 앱에는 불필요
```
:::
:::
:::

---

## 보안 체크리스트

```{r}
#| echo: true
checklist <- data.frame(
  항목        = c(
    ".env 파일 생성",
    ".gitignore에 .env 추가",
    "코드에 API Key 하드코딩 없음",
    "GitHub Secrets 사용",
    "requirements.txt 있음",
    "테스트 코드 있음"
  ),
  체크방법    = c(
    "ls -la | grep .env",
    "cat .gitignore | grep .env",
    "grep -r 'sk-ant\\|AIzaSy' *.py",
    "Settings > Secrets 확인",
    "cat requirements.txt",
    "pytest 실행"
  ),
  중요도      = c(
    "필수", "필수", "필수",
    "권장", "권장", "좋음"
  )
)
knitr::kable(checklist,
             caption="배포 전 보안 체크리스트",
             align=c("l","l","c"))
```

---

## GitHub Actions 파이프라인 — 전체 구조

```{r}
#| echo: true
#| fig-width: 9
#| fig-height: 4.2
library(ggplot2)

pipeline_steps <- data.frame(
  Step     = factor(
    c("코드\n작성","git\npush","자동\n테스트","빌드","배포","알림"),
    levels=c("코드\n작성","git\npush","자동\n테스트","빌드","배포","알림")
  ),
  Duration = c(0, 5, 60, 30, 120, 5),
  Type     = c("개발자","자동","자동","자동","자동","자동"),
  x_pos    = 1:6
)

ggplot(pipeline_steps, aes(x=x_pos, y=1, fill=Type)) +
  geom_tile(color="gray20", linewidth=1.5, height=0.5) +
  geom_text(aes(label=Step), color="white", fontface="bold", size=3.8) +
  geom_text(aes(y=0.6, label=ifelse(Duration>0, paste0(Duration,"초"), "")),
            color="gray70", size=3) +
  geom_segment(
    data=data.frame(x=1:5+0.5, xend=2:6-0.5, y=1, yend=1),
    aes(x=x, xend=xend, y=y, yend=yend),
    inherit.aes=FALSE, color="white", linewidth=1,
    arrow=arrow(length=unit(0.12,"inches"), type="closed")
  ) +
  scale_fill_manual(values=c("개발자"="#1F4E79","자동"="#27AE60")) +
  xlim(0.5, 6.5) + ylim(0.3, 1.5) +
  theme_void(base_size=13) +
  labs(title="GitHub Actions CI/CD 파이프라인 흐름",
       subtitle="push 한 번으로 테스트~배포까지 자동화 — 총 약 3분 소요") +
  theme(legend.position="none",
        plot.title=element_text(color="gray20", face="bold", size=14, hjust=0.5),
        plot.subtitle=element_text(color="gray50", size=11, hjust=0.5))
```

---

## 실습 — GitHub Actions 파이프라인 구축

::: {.columns}
::: {.column width="55%"}
### 단계별 실습 가이드

**1단계: 테스트 파일 작성**
```python
# tests/test_ppi.py
import math

def calculate_ppi(width, height, inches):
    return math.sqrt(width**2 + height**2) / inches

def test_4k_tv():
    ppi = calculate_ppi(3840, 2160, 55)
    assert 78 < ppi < 82, f"예상 PPI: ~80, 실제: {ppi:.1f}"

def test_iphone():
    ppi = calculate_ppi(2556, 1179, 6.1)
    assert 450 < ppi < 470, f"예상 PPI: ~460, 실제: {ppi:.1f}"
```

**2단계: workflow 파일**
```yaml
# .github/workflows/ci.yml
name: PPI Calculator CI

on: [push, pull_request]

jobs:
  test:
    runs-on: ubuntu-latest
    steps:
      - uses: actions/checkout@v3
      - uses: actions/setup-python@v4
        with:
          python-version: '3.11'
      - run: pip install pytest
      - run: pytest tests/ -v
```
:::

::: {.column width="45%"}
**3단계: Secrets 등록**
```
Repository → Settings →
Secrets and variables →
Actions → New repository secret

GEMINI_API_KEY = AIzaSy...
```

**4단계: push 후 확인**
```bash
git add .
git commit -m "Add CI pipeline"
git push origin main

# GitHub → Actions 탭에서
# 초록 체크마크 확인!
```

::: {.callout-tip title="Actions 탭 확인"}
push 후 GitHub 저장소의 Actions 탭에서 실시간 실행 로그를 볼 수 있습니다. 초록 체크마크가 뜨면 성공!
:::
:::
:::

---

## 환경별 설정 관리 — 개발 vs 운영

::: {.columns}
::: {.column width="55%"}
### 여러 환경 관리하기

```bash
# 파일 구조
project/
├── .env              ← 로컬 개발용
├── .env.staging      ← 스테이징 테스트용
├── .env.example      ← 팀 공유용 (값 없음)
└── .gitignore        ← .env* 모두 제외

# .env.example (GitHub에 올리는 용도)
GEMINI_API_KEY=your_api_key_here
DATABASE_URL=your_db_url_here
DEBUG=True
```

```python
# 환경별 분기 처리
import os
from dotenv import load_dotenv

# 환경 변수로 환경 구분
ENV = os.getenv("APP_ENV", "development")

if ENV == "production":
    load_dotenv(".env.production")
else:
    load_dotenv(".env")
```
:::

::: {.column width="45%"}
### 팀 협업 시 .env 관리

```
팀원 A가 새로 합류했을 때:

1. git clone https://...
2. cp .env.example .env
3. .env 파일에 실제 값 입력
   (팀 채팅으로 공유)
4. python app.py

→ 코드는 같고, 키만 본인 것 사용
```

::: {.callout-important title="팀 보안 규칙">
API Key는 절대 Slack/카카오톡으로 공유하지 않습니다. 암호화된 비밀 관리 도구(예: 1Password Team, Vault)를 사용하거나 직접 전달합니다.
:::
:::
:::

---

## 보안 사고 대응 — Key가 유출됐다면

::: {.columns}
::: {.column width="55%"}
### 발견 즉시 할 일 (5분 이내)

```bash
# 1. 해당 API Key 즉시 무효화
# Google Cloud Console → API Keys → 삭제
# Anthropic → API Keys → Revoke
# GitHub → Settings → Developer settings → 삭제

# 2. 새 Key 발급
# 각 서비스에서 새 Key 생성

# 3. GitHub에서 파일 삭제 (히스토리까지)
git filter-branch --force --index-filter \
  "git rm --cached --ignore-unmatch .env" \
  --prune-empty --tag-name-filter cat -- --all

git push origin --force --all
```

::: {.callout-warning title="경고"}
git commit에 한 번이라도 포함된 비밀은 `git rm`으로 삭제해도 히스토리에 남습니다. `git filter-branch` 또는 `BFG Repo Cleaner`로 히스토리까지 정리해야 합니다.
:::
:::

::: {.column width="45%"}
### 예방이 최선

| 단계 | 행동 |
|------|------|
| 프로젝트 시작 | .gitignore 먼저 생성 |
| 코딩 중 | 환경 변수로만 Key 사용 |
| 커밋 전 | `git status` 확인 |
| push 전 | `git diff HEAD` 검토 |
| 배포 시 | GitHub Secrets 사용 |

**자동 검사 도구:**
```bash
# git-secrets 설치
brew install git-secrets  # Mac
git secrets --install     # 훅 설치
git secrets --register-aws
# → AWS Key 패턴 자동 검사
```
:::
:::

---

## 12강 핵심 요약 & 전체 과정 마무리

::: {.columns}
::: {.column width="50%"}
### 오늘 배운 것

::: {.fragment}
**.env 파일**: 비밀 정보를 코드에서 분리
:::
::: {.fragment}
**.gitignore**: .env를 GitHub에서 보호하는 방패
:::
::: {.fragment}
**GitHub Secrets**: 배포 환경에서 안전한 Key 관리
:::
::: {.fragment}
**GitHub Actions**: push → 자동 테스트 → 자동 배포
:::
::: {.fragment}
**requirements.txt**: 재현 가능한 개발 환경 보장
:::

::: {.callout-important title="절대 잊지 말 것"}
보안은 나중에 하는 게 아니라 **처음부터** 하는 것입니다. .env와 .gitignore는 **첫 커밋 전에** 설정하세요.
:::
:::

::: {.column width="50%"}
### 전체 12강 학습 여정

```
1강  AI 바이브 코딩 소개
2강  Streamlit 기초
3강  데이터 시각화
4강  AI API 연동
5강  챗봇 만들기
6강  텔레그램 봇
7강  고급 UI/UX
8강  Gemini API
9강  시뮬레이션 ← 배움
10강 배포 플랫폼 심화 ← 배움
11강 플랫폼 10종 총정리 ← 배움
12강 보안 & CI/CD ← 지금 여기
```

**다음 단계: 실전 프로젝트 & 취업 포트폴리오 완성!**
:::
:::
