---
title: "Gemini 봇 + 설비 알람 시스템"
subtitle: "AI가 24시간 수율을 감시한다 — 자동화 알람의 모든 것"
author: "렛유인 KDC"
date: today
engine: knitr
execute:
  echo: true
  warning: false
  message: false
  fig-width: 9
  fig-height: 4.5
format:
  revealjs:
    theme: [moon, ../custom.scss]
    slide-number: c/t
    show-slide-number: all
    controls: true
    progress: true
    center: false
    incremental: false
    transition: slide
    background-transition: fade
    chalkboard: true
    preview-links: auto
    highlight-style: dracula
    code-line-numbers: true
    footer: "렛유인 KDC | AI 바이브 코딩 실전 | 14강"
    width: 1280
    height: 720
    margin: 0.1
---

# 새벽 3시, 수율이 90% 밑으로 떨어졌습니다 {background="#1F4E79"}

## 당신은 자고 있습니다. 하지만 AI 봇은 깨어있습니다. {.smaller}

:::: {.columns}

::: {.column width="55%"}
**기존 방식 (엔지니어가 직접 감시)**

- 야간 당직 엔지니어 필요
- 사람이 피로하면 놓침
- 수동 보고서 작성 1~2시간
- 늦은 대응으로 불량 확산
- **연간 수억 원의 수율 손실**

:::

::: {.column width="45%"}
**AI 봇 자동화 방식**

- 5분마다 CSV 자동 읽기
- 수율 95% 미만 → 즉시 텔레그램 알람
- Gemini AI가 원인 분석까지
- 엔지니어는 알람 받고 조치만
- **24시간 무중단 모니터링**

:::

::::

::: {.callout-important title="오늘의 핵심 질문"}
당신이 자는 동안 공장을 누가 지킬 것인가?
AI 봇이 지킵니다.
:::

## gemini_telebot 레포 소개 {.smaller}

> 이 강의 강사가 직접 만든 오픈소스 프로젝트입니다.
> Gemini + Google Workspace + 텔레그램을 하나로 연결한 AI 비서.
> [github.com/waterfirst/gemini_telebot](https://github.com/waterfirst/gemini_telebot)

:::: {.columns}

::: {.column width="55%"}
**주요 기능**

::: {.fragment .fade-in}
- PDCA 워크플로우 자동화
:::
::: {.fragment .fade-in}
- Gmail 연동 (중요 메일 요약)
:::
::: {.fragment .fade-in}
- Google 캘린더 연동
:::
::: {.fragment .fade-in}
- GitHub 이슈 모니터링
:::
::: {.fragment .fade-in}
- **수율 모니터링 알람 (오늘 배울 것)**
:::

:::

::: {.column width="45%"}
**기술 스택**

| 레이어 | 기술 |
|--------|------|
| AI 두뇌 | Google Gemini API |
| 알림 채널 | Telegram Bot API |
| 스케줄링 | schedule 라이브러리 |
| 데이터 | pandas + CSV |
| 배포 | 로컬 / Railway |

:::

::::

## schedule 라이브러리 — 반복 실행의 핵심 {.smaller}

::: {.panel-tabset}

### schedule (오늘 사용)

```{python}
#| eval: false
#| code-line-numbers: "1-2|4-12|14-18"
import schedule
import time

def check_yield():
    """수율 CSV 읽고 임계값 확인 — 5분마다 실행"""
    pass

def morning_report():
    """오전 9시 일일 보고서 자동 전송"""
    pass

def weekly_summary():
    """매주 월요일 주간 요약 전송"""
    pass

# 스케줄 등록 — 직관적인 Python 문법
schedule.every(5).minutes.do(check_yield)
schedule.every().day.at("09:00").do(morning_report)
schedule.every().monday.do(weekly_summary)

while True:
    schedule.run_pending()
    time.sleep(30)
```

### APScheduler (고급 사용)

```{python}
#| eval: false
from apscheduler.schedulers.blocking import BlockingScheduler
from apscheduler.triggers.cron import CronTrigger

scheduler = BlockingScheduler(timezone="Asia/Seoul")

# 더 복잡한 스케줄 가능
scheduler.add_job(check_yield, "interval", minutes=5)
scheduler.add_job(
    morning_report,
    CronTrigger(hour=9, minute=0, day_of_week="mon-fri")
)
scheduler.add_job(
    alarm_escalation,
    "interval", minutes=10,
    max_instances=1
)
scheduler.start()
```

:::

## 수율 알람 봇 시스템 구조 {.smaller}

```{r}
#| echo: false
#| fig-width: 9
#| fig-height: 4.0
library(ggplot2)

components <- data.frame(
  x     = c(1,   3,   5,   5,   3  ),
  y     = c(3,   3,   4,   2,   1  ),
  label = c("CSV\n수율 데이터", "Python\n스케줄러",
            "95% 이상\n정상", "95% 미만\n알람 발생!", "텔레그램\n메시지"),
  color = c("#3498DB", "#2E75B6", "#27AE60", "#E74C3C", "#9B59B6")
)

edges_sys <- data.frame(
  x    = c(1.4, 3.4, 4.2, 4.2, 4.7),
  xend = c(2.6, 3.8, 4.8, 4.8, 3.4),
  y    = c(3.0, 3.0, 3.4, 2.6, 1.5),
  yend = c(3.0, 3.7, 3.9, 2.1, 1.1)
)

ggplot() +
  geom_segment(
    data = edges_sys,
    aes(x = x, xend = xend, y = y, yend = yend),
    arrow = arrow(length = unit(0.12, "inches"), type = "closed"),
    color = "gray60", linewidth = 1
  ) +
  geom_point(
    data = components,
    aes(x = x, y = y),
    size = 22, color = components$color, alpha = 0.85
  ) +
  geom_text(
    data = components,
    aes(x = x, y = y, label = label),
    color = "white", size = 3, fontface = "bold"
  ) +
  xlim(0.3, 5.8) + ylim(0.3, 4.8) +
  theme_void() +
  labs(title = "수율 알람 봇 시스템 구조") +
  theme(
    plot.title = element_text(color = "white", size = 14, hjust = 0.5)
  )
```

## 핵심 코드 — 수율 CSV 읽고 알람 보내기 {.smaller}

```{python}
#| eval: false
#| code-line-numbers: "1-5|7-9|11-25|27-31"
import pandas as pd
import requests
from datetime import datetime

TELEGRAM_TOKEN = "YOUR_TOKEN"
CHAT_ID = "YOUR_CHAT_ID"
THRESHOLD = 95.0

def send_telegram(message: str):
    url = f"https://api.telegram.org/bot{TELEGRAM_TOKEN}/sendMessage"
    requests.post(url, json={
        "chat_id": CHAT_ID,
        "text": message,
        "parse_mode": "Markdown"
    })

def check_yield_and_alert():
    # CSV 읽기 (실제로는 서버나 공유 폴더에서)
    df = pd.read_csv("yield_data.csv")
    latest = df.tail(10)  # 최근 10개 데이터

    below_threshold = latest[latest["yield"] < THRESHOLD]

    if len(below_threshold) > 0:
        lines = below_threshold["line"].tolist()
        avg_yield = below_threshold["yield"].mean()
        message = (
            f"*수율 경고 알람*\n\n"
            f"시각: {datetime.now().strftime('%Y-%m-%d %H:%M')}\n"
            f"평균 수율: {avg_yield:.1f}%\n"
            f"해당 라인: {', '.join(lines)}\n\n"
            f"즉시 확인이 필요합니다."
        )
        send_telegram(message)
    else:
        print(f"[{datetime.now().strftime('%H:%M')}] 수율 정상: "
              f"평균 {latest['yield'].mean():.1f}%")
```

## 실시간 수율 모니터링 시각화 {.smaller}

```{r}
#| echo: true
#| fig-width: 9
#| fig-height: 4.0
library(ggplot2)
library(dplyr)

set.seed(42)
n <- 200
yield_df <- data.frame(
  Time  = seq(as.POSIXct("2024-01-01 00:00"),
              by = "30 min", length.out = n),
  Yield = 96 + cumsum(rnorm(n, 0, 0.15)),
  Line  = rep(c("Line A", "Line B"), each = 100)
)
yield_df$Yield <- pmin(pmax(yield_df$Yield, 88), 100)
alarm_points <- yield_df[yield_df$Yield < 95, ]

ggplot(yield_df, aes(x = Time, y = Yield, color = Line)) +
  annotate("rect",
           xmin = min(yield_df$Time), xmax = max(yield_df$Time),
           ymin = 88, ymax = 95, alpha = 0.07, fill = "#E74C3C") +
  geom_line(linewidth = 0.8, alpha = 0.9) +
  geom_point(data = alarm_points, aes(x = Time, y = Yield),
             color = "#E74C3C", size = 3, shape = 8) +
  geom_hline(yintercept = 95, linetype = "dashed",
             color = "#E74C3C", linewidth = 1) +
  annotate("text", x = max(yield_df$Time), y = 94.3,
           label = "임계값 95%", color = "#E74C3C",
           hjust = 1, size = 3.5) +
  scale_color_manual(values = c("Line A" = "#3498DB", "Line B" = "#27AE60")) +
  scale_y_continuous(labels = function(x) paste0(x, "%")) +
  theme_minimal(base_size = 12) +
  labs(
    title = "실시간 수율 모니터링 (★ = 알람 발생 포인트)",
    x = "시간", y = "수율 (%)", color = "라인"
  )
```

## 월간 알람 원인별 현황 {.smaller}

```{r}
#| echo: true
#| fig-width: 9
#| fig-height: 4.0
library(ggplot2)

alarm_stats <- data.frame(
  Cause = factor(
    c("수율 임계값 이하", "설비 온도 이상", "압력 편차",
      "불량률 급증", "기타"),
    levels = c("기타", "불량률 급증", "압력 편차",
               "설비 온도 이상", "수율 임계값 이하")
  ),
  Count = c(45, 23, 18, 12, 8)
)

ggplot(alarm_stats, aes(x = Cause, y = Count, fill = Count)) +
  geom_bar(stat = "identity", width = 0.6) +
  coord_flip() +
  scale_fill_gradient(low = "#F39C12", high = "#E74C3C") +
  geom_text(aes(label = paste0(Count, "회")),
            hjust = -0.3, size = 4, fontface = "bold", color = "white") +
  theme_minimal(base_size = 13) +
  labs(
    title = "월간 알람 발생 원인별 현황",
    subtitle = "수율 임계값 이하가 전체의 42% — 가장 빈번한 알람 유형",
    x = "", y = "알람 횟수", fill = "횟수"
  ) +
  theme(legend.position = "none") +
  ylim(0, 58)
```

## Gemini API 통합 — 알람에 AI 분석 추가 {.smaller}

```{python}
#| eval: false
#| code-line-numbers: "1-3|5-18|20-32"
import google.generativeai as genai
import os

genai.configure(api_key=os.getenv("GEMINI_API_KEY"))
model = genai.GenerativeModel("gemini-1.5-flash")

def generate_analysis(yield_data: dict) -> str:
    """수율 저하 원인 분석 및 조치 제안"""
    prompt = f"""
    다음 수율 데이터를 분석하고 원인과 조치사항을 제안해주세요:
    - 현재 수율: {yield_data['current_yield']:.1f}%
    - 1시간 전 수율: {yield_data['prev_yield']:.1f}%
    - 저하율: {yield_data['drop_rate']:.1f}%p
    - 해당 라인: {yield_data['line']}
    - 공정 단계: {yield_data.get('process', '미상')}

    간결하게 (3줄 이내) 답변하세요. 불필요한 인사말은 생략하세요.
    """
    response = model.generate_content(prompt)
    return response.text

def check_and_analyze():
    df = pd.read_csv("yield_data.csv")
    latest = df.tail(10)
    below = latest[latest["yield"] < 95.0]

    if len(below) > 0:
        for _, row in below.iterrows():
            analysis = generate_analysis({
                "current_yield": row["yield"],
                "prev_yield": row.get("prev_yield", row["yield"] + 1),
                "drop_rate": row.get("prev_yield", row["yield"] + 1) - row["yield"],
                "line": row["line"]
            })
            msg = (
                f"*AI 수율 분석 알람*\n\n"
                f"라인: {row['line']} | 수율: {row['yield']:.1f}%\n\n"
                f"*Gemini 분석:*\n{analysis}"
            )
            send_telegram(msg)
```

## 알람 메시지 레벨 설계 {.smaller}

:::: {.columns}

::: {.column width="55%"}
**3단계 알람 체계**

| 수율 | 알람 레벨 | 행동 |
|------|-----------|------|
| 97% 이상 | 정상 | 없음 |
| 95~97% | 주의 | 로그만 기록 |
| 92~95% | 경고 | 텔레그램 알람 |
| 92% 미만 | 위험 | 즉시 전화 + 텔레그램 |

:::

::: {.column width="45%"}

```{python}
#| eval: false
def get_alarm_level(yield_pct: float):
    if yield_pct >= 97:
        return "normal", None
    elif yield_pct >= 95:
        return "watch", "INFO"
    elif yield_pct >= 92:
        return "warning", "WARNING"
    else:
        return "critical", "CRITICAL"
```

::: {.callout-warning title="현장 조언"}
임계값은 라인마다 다릅니다.
Gen 6 OLED와 Gen 8 LCD의 기준 수율은 다릅니다.
환경에 맞게 조정하세요.
:::

:::

::::

## schedule 고급 패턴 {.smaller}

::: {.panel-tabset}

### 기본 반복 실행

```{python}
#| eval: false
import schedule, time

# 수율 체크: 5분마다
schedule.every(5).minutes.do(check_yield_and_alert)

# 오전 보고서: 매일 9시
schedule.every().day.at("09:00").do(morning_report)

# 주간 요약: 매주 월요일 아침
schedule.every().monday.at("08:30").do(weekly_summary)

# 야간 알람 강화: 22시~6시는 더 자주 확인
schedule.every(2).minutes.do(night_intensive_check)

while True:
    schedule.run_pending()
    time.sleep(30)
```

### 교대 근무 시간 반영

```{python}
#| eval: false
from datetime import datetime

def smart_check():
    """교대 근무 패턴에 맞는 스마트 체크"""
    hour = datetime.now().hour

    # 주간 조 (06~18시): 15분마다
    if 6 <= hour < 18:
        interval = 15
    # 야간 조 (18~06시): 5분마다 (더 주의)
    else:
        interval = 5

    check_yield_and_alert()
    # 다음 체크 간격 동적 조정
    schedule.clear("yield_check")
    schedule.every(interval).minutes.do(
        smart_check
    ).tag("yield_check")
```

### 에러 핸들링

```{python}
#| eval: false
import logging

logging.basicConfig(level=logging.INFO)
logger = logging.getLogger(__name__)

def safe_check():
    """에러 발생해도 스케줄 중단 없이 계속"""
    try:
        check_yield_and_alert()
        logger.info("수율 체크 완료")
    except FileNotFoundError:
        logger.error("CSV 파일을 찾을 수 없음")
        send_telegram("CSV 파일 없음 — 데이터 연결 확인 요망")
    except Exception as e:
        logger.error(f"예상치 못한 오류: {e}")
        send_telegram(f"봇 오류 발생: {str(e)[:100]}")
```

:::

## 실습: gemini_telebot 클론 및 커스터마이징 {.smaller}

:::: {.columns}

::: {.column width="50%"}
**1단계: 레포 클론**

```bash
git clone https://github.com/waterfirst/\
  gemini_telebot.git
cd gemini_telebot
pip install -r requirements.txt
```

**2단계: 환경 변수 설정**

```bash
cp .env.example .env
# .env 파일 편집:
# TELEGRAM_BOT_TOKEN=...
# GEMINI_API_KEY=...
```

**3단계: 수율 모니터링 추가**

```bash
# yield_monitor.py 작성 후
# main.py에 스케줄 등록
```

:::

::: {.column width="50%"}
**실습 목표**

1. gemini_telebot 기본 실행
2. 수율 CSV 샘플 데이터 생성
3. 5분마다 자동 체크 스케줄 등록
4. 임계값 이하 시 알람 발송 테스트
5. Gemini AI 분석 메시지 포함

::: {.callout-tip title="팁"}
먼저 `print()`로 알람 내용을 화면에 출력해보고,
테스트 완료 후 텔레그램 전송으로 바꾸세요.
:::

:::

::::

## 14강 요약 {.smaller}

:::: {.columns}

::: {.column width="50%"}
**오늘 배운 것**

- gemini_telebot 오픈소스 구조 이해
- `schedule` 라이브러리 반복 실행 패턴
- 수율 CSV 읽기 + 임계값 판단 로직
- 3단계 알람 레벨 설계
- Gemini API로 원인 분석 자동화
- 에러 핸들링으로 안정적인 봇 구현

:::

::: {.column width="50%"}
**다음 강의 예고**

**15강**: 종합 통합 실습 (60분)

- Streamlit 대시보드 + Gemini + 텔레그램
- 세 개를 하나로 합치는 60분 마라톤
- 실제 공장에서 쓸 법한 AI 모니터링 시스템 완성
- Streamlit Cloud 배포까지

:::

::::

::: {.callout-note title="핵심 한 줄 요약"}
schedule + pandas + Telegram = 새벽 3시에도 수율을 지키는 AI 야경꾼.
엔지니어는 잠들어도 됩니다.
:::
