---
title: "종합 통합 실습 — 모든 것을 하나로"
subtitle: "Streamlit + Gemini AI + 텔레그램 알람 풀스택 완성 (60분)"
author: "렛유인 KDC"
date: today
engine: knitr
execute:
  echo: true
  warning: false
  message: false
  fig-width: 9
  fig-height: 4.5
format:
  revealjs:
    theme: [moon, ../custom.scss]
    slide-number: c/t
    show-slide-number: all
    controls: true
    progress: true
    center: false
    incremental: false
    transition: slide
    background-transition: fade
    chalkboard: true
    preview-links: auto
    highlight-style: dracula
    code-line-numbers: true
    footer: "렛유인 KDC | AI 바이브 코딩 실전 | 15강"
    width: 1280
    height: 720
    margin: 0.1
---

# PART 6: 시스템 구성 및 시뮬레이션 {background="#1F4E79"}

## 강의 목표
- 시스템 아키텍처 이해
- 코드 생성 및 실행
- 연결 테스트 및 디버깅
- GitHub와 Streamlit 배포

## 전체 시스템 아키텍처

```{r}
#| echo: false
#| fig-width: 9
#| fig-height: 4.5
library(ggplot2)

nodes <- data.frame(
  x = c(1, 3, 5, 7),
  y = c(2, 2, 2, 2),
  name = c("Data\nSimulator", "Streamlit\nApp", "Telegram\nBot", "GitHub\nActions")
)
edges <- data.frame(
  x    = c(1.5, 3.5, 5.5),
  xend = c(2.5, 4.5, 6.5),
  y    = c(2, 2, 2),
  yend = c(2, 2, 2)
)

ggplot() +
  geom_segment(data=edges, aes(x=x, xend=xend, y=y, yend=yend),
               arrow=arrow(length=unit(0.15,"inches"), type="closed"),
               color="#2E75B6", linewidth=1.2) +
  geom_point(data=nodes, aes(x=x, y=y), size=18, color="#1F4E79") +
  geom_text(data=nodes, aes(x=x, y=y, label=name),
            color="white", size=3.5, fontface="bold") +
  xlim(0, 8.5) + ylim(1, 3) +
  theme_void() +
  labs(title="전체 시스템 아키텍처")
```

## 시뮬레이션 수율 데이터 실시간 트렌드

```{r}
#| echo: false
#| fig-width: 9
#| fig-height: 4.5
library(ggplot2); library(dplyr); library(scales)

set.seed(123)
time <- seq(1, 100, by=1)
yield <- cumsum(runif(100, min=-0.5, max=0.5)) + 50
ai_analysis <- yield + rnorm(100, mean=0, sd=2)

data <- data.frame(time, yield, ai_analysis)

ggplot(data, aes(x=time)) +
  geom_line(aes(y=yield, color="Yield")) +
  geom_line(aes(y=ai_analysis, color="AI Analysis")) +
  scale_color_manual(values=c("blue", "red")) +
  labs(x="Time", y="Value", color="Legend") +
  theme_minimal()
```

## 파일 역할 정리표

```{r}
#| echo: false
knitr::kable(
  data.frame(
    파일명 = c("data_simulator.py", "app.py", "alert_bot.py"),
    역할 = c("데이터 시뮬레이션", "대시보드 앱", "텔레그램 알람"),
    핵심코드 = c("시뮬레이션 로직", "Streamlit UI", "텔레그램 API 연동")
  ),
  caption = "파일별 역할 정리",
  align = c("l", "l", "l")
)
```

## 코드 생성: data_simulator.py {auto-animate="true"}

```python
import numpy as np

def simulate_yield():
    """수율 데이터 시뮬레이션"""
    np.random.seed(123)
    return np.cumsum(np.random.uniform(-0.5, 0.5, 100)) + 50
```

## 코드 생성: data_simulator.py + app.py {auto-animate="true"}

```python
import streamlit as st

def simulate_yield():
    """수율 데이터 시뮬레이션"""
    np.random.seed(123)
    return np.cumsum(np.random.uniform(-0.5, 0.5, 100)) + 50

st.title("시뮬레이션 수율 데이터")
st.line_chart(simulate_yield())
```

## 연결 테스트 & 디버깅

::: {.columns}
::: {.column width="45%"}
- 데이터 시뮬레이션 테스트
- 대시보드 연결 확인
:::
::: {.column width="55%"}
- 텔레그램 알람 테스트
- GitHub Actions 설정 점검
:::
:::

## GitHub push + Streamlit 배포

::: {.fragment .fade-in}
1. GitHub에 코드 푸시
:::
::: {.fragment .highlight-red}
2. Streamlit에서 앱 배포
:::

## 코드 살펴보기

::: {.panel-tabset}
### data_simulator.py
```python
import numpy as np

def simulate_yield():
    """수율 데이터 시뮬레이션"""
    np.random.seed(123)
    return np.cumsum(np.random.uniform(-0.5, 0.5, 100)) + 50
```
### app.py
```python
import streamlit as st

def simulate_yield():
    """수율 데이터 시뮬레이션"""
    np.random.seed(123)
    return np.cumsum(np.random.uniform(-0.5, 0.5, 100)) + 50

st.title("시뮬레이션 수율 데이터")
st.line_chart(simulate_yield())
```
### alert_bot.py
```python
import telegram

def send_alert(message):
    """텔레그램 알람 전송"""
    bot = telegram.Bot(token='YOUR_TELEGRAM_TOKEN')
    bot.send_message(chat_id='YOUR_CHAT_ID', text=message)
```
:::

## 팁과 주의사항

::: {.callout-tip title="팁"}
코드 변경 시, GitHub Actions를 통해 자동 배포를 설정하세요.
:::

::: {.callout-warning title="주의"}
텔레그램 API 토큰과 채팅 ID는 보안에 유의하세요.
:::

## 요약
- 시스템 구성 요소 이해
- 코드 생성 및 연결 테스트
- Streamlit 배포 및 GitHub 연동

## 감사합니다! {background="#1F4E79"}

질문이 있으시면 언제든지 문의하세요.