---
title: "AI 마인드셋 + Claude Pro 시작"
subtitle: "바이브 코딩이란? — 코드 없이 AI로 앱을 만드는 시대"
author: "렛유인 KDC"
date: today
engine: knitr
execute:
  echo: true
  warning: false
  message: false
  fig-width: 9
  fig-height: 4.5
format:
  revealjs:
    theme: [moon, ../custom.scss]
    slide-number: c/t
    show-slide-number: all
    controls: true
    progress: true
    center: false
    incremental: false
    transition: slide
    background-transition: fade
    chalkboard: true
    preview-links: auto
    highlight-style: dracula
    code-line-numbers: true
    footer: "렛유인 KDC | AI 바이브 코딩 실전 | 1강"
    width: 1280
    height: 720
    margin: 0.1
---

# 1강: AI와 바이브 코딩 {background="#1F4E79"}

## 오프닝: Andrej Karpathy의 트윗
- "나는 코드를 거의 직접 쓰지 않는다" - 50만 뷰

## 바이브 코딩 개념
- 자연어 지시
- AI 코드 생성
- 결과 확인 사이클

::: {.fragment .fade-in}
바이브 코딩의 혁신적인 접근
:::

## AI 개발 도구 비교

::: {.panel-tabset}
### Claude
- 200K 컨텍스트
- Projects, Artifacts

### GPT-4o
- 고성능 모델
- 다양한 언어 지원

### Gemini
- 비용 효율성
- 특정 산업 특화
:::

## AI 도구 성능 비교표

```{r}
#| echo: false
df <- data.frame(
  Tool = c("Claude", "GPT-4o", "Gemini"),
  Context = c("200K", "Unlimited", "150K"),
  Free_Limit = c("10K", "5K", "7.5K"),
  Special_Feature = c("Projects", "Multi-language", "Industry-specific")
)

knitr::kable(df, caption="AI 도구 성능 비교", align=c("l", "r", "r", "l"))
```

## Constitutional AI: Anthropic의 안전 AI 원칙
- System Prompt 공개 분석

::: {.callout-warning title="주의"}
유출된 데이터는 민감할 수 있습니다.
:::

## Claude Pro 기능
- 200K 컨텍스트
- Projects, Artifacts

::: {.callout-tip title="팁"}
Claude.ai의 Projects를 적극 활용하세요.
:::

## 2025년 AI 생태계 지형도
- 시장 점유율
- 분기별 성장

```{r}
#| echo: false
#| fig-width: 9
#| fig-height: 4.5
library(ggplot2); library(dplyr)
data <- data.frame(
  Quarter = rep(c("Q1", "Q2", "Q3", "Q4"), 3),
  Share = c(30, 35, 40, 45, 25, 30, 35, 40, 20, 25, 30, 35),
  Tool = rep(c("Claude", "GPT-4o", "Gemini"), each = 4)
)
ggplot(data, aes(x = Quarter, y = Share, color = Tool, group = Tool)) +
  geom_line() + geom_point() + theme_minimal() +
  labs(title="2025년 AI 생태계 시장 점유율", y="점유율 (%)")
```

## 디스플레이 엔지니어 × AI 활용 비율

```{r}
#| echo: false
#| fig-width: 9
#| fig-height: 4.5
data <- data.frame(
  Company = c("Samsung", "LG"),
  Use_Rate = c(70, 65)
)
ggplot(data, aes(x = Company, y = Use_Rate, fill = Company)) +
  geom_bar(stat="identity") + theme_minimal() +
  labs(title="디스플레이 엔지니어 × AI 활용 비율", y="활용 비율 (%)")
```

## Claude.ai 실습: 프로젝트 생성

::: {.columns}
::: {.column width="45%"}
- 로그인
- Projects 생성
:::
::: {.column width="55%"}
```python
# 프로젝트 생성 코드 예시
def create_project(name):
    return f"Project {name} created!"
```
:::
:::

## 예시 프롬프트
- "디스플레이 산업 취업준비생용 포트폴리오 앱 5가지 제안"

## 바이브 코딩 단계 {auto-animate="true"}
1. 지시
2. 생성

## 바이브 코딩 단계 {auto-animate="true"}
1. 지시
2. 생성
3. 테스트
4. 배포

::: {.fragment .highlight-red}
각 단계에서의 주의사항
:::

## AI 도구별 GitHub Star 성장 추이
- 2023~2025

```{r}
#| echo: false
#| fig-width: 9
#| fig-height: 4.5
star_data <- data.frame(
  Year = rep(2023:2025, each = 3),
  Stars = c(1000, 1500, 1200, 2000, 2500, 2200, 3000, 3500, 3200),
  Tool = rep(c("Claude", "GPT-4o", "Gemini"), times = 3)
)
ggplot(star_data, aes(x = Year, y = Stars, color = Tool, group = Tool)) +
  geom_line() + geom_point() + theme_minimal() +
  labs(title="AI 도구별 GitHub Star 성장 추이", y="Stars")
```

## 마무리
- AI와 바이브 코딩의 미래

```python
# 미래를 준비하는 코드
def future_ready():
    print("AI와 함께하는 미래를 준비하세요!")
```
