---
title: "Gemini 봇 + 설비 알람 시스템"
subtitle: "AI 봇이 수율을 24시간 감시한다"
author: "렛유인 KDC"
date: today
engine: knitr
execute:
  echo: true
  warning: false
  message: false
  fig-width: 9
  fig-height: 4.5
format:
  revealjs:
    theme: [moon, ../custom.scss]
    slide-number: c/t
    show-slide-number: all
    controls: true
    progress: true
    center: false
    incremental: false
    transition: slide
    background-transition: fade
    chalkboard: true
    preview-links: auto
    highlight-style: dracula
    code-line-numbers: true
    footer: "렛유인 KDC | AI 바이브 코딩 실전 | 14강"
    width: 1280
    height: 720
    margin: 0.1
---

# gemini_telebot: AI 비서의 시대 {background="#1F4E79"}

## gemini_telebot 구조 {.smaller}

- **PDCA 워크플로우**: Plan-Do-Check-Act
- **Google Workspace 연동**: Gmail, 캘린더, GitHub
- **설비 알람 패턴**:
  - CSV 읽기
  - 임계값 판단
  - 텔레그램 전송

## schedule 라이브러리 {.smaller}

- **주기적 자동 실행**:
  - Python `schedule` 라이브러리
  - **APScheduler vs schedule 비교**

::: {.panel-tabset}
### APScheduler
- 다양한 트리거 옵션
- 복잡한 스케줄링 가능

### schedule
- 간단한 사용법
- Pythonic 코드 스타일
:::

## 실습: 수율 모니터링 알람 봇 {.smaller}

- **샘플 수율 CSV**: 95% 미만 시 경고 알람
- **명령어**: `/status`, `/summary`

```python
import schedule
import time

def job():
    print("수율 모니터링 중...")

schedule.every(10).minutes.do(job)

while True:
    schedule.run_pending()
    time.sleep(1)
```

## 수율 데이터 시각화 {.smaller}

```{r}
#| echo: false
#| fig-width: 9
#| fig-height: 4.5
library(ggplot2)
set.seed(123)
time <- seq(1, 100, by=1)
yield <- rnorm(100, mean=96, sd=2)
df <- data.frame(time, yield)

ggplot(df, aes(x=time, y=yield)) +
  geom_line(color="blue") +
  geom_hline(yintercept=95, linetype="dashed", color="red") +
  labs(title="시간별 수율 데이터", x="시간", y="수율(%)") +
  theme_minimal()
```

## 알람 발생 포인트 표시 {.smaller}

```{r}
#| echo: false
#| fig-width: 9
#| fig-height: 4.5
df$alarm <- ifelse(df$yield < 95, "발생", "정상")

ggplot(df, aes(x=time, y=yield, color=alarm)) +
  geom_line() +
  geom_point(data=subset(df, alarm=="발생"), size=2) +
  geom_hline(yintercept=95, linetype="dashed", color="red") +
  labs(title="수율 데이터 및 알람 포인트", x="시간", y="수율(%)") +
  scale_color_manual(values=c("blue", "red")) +
  theme_minimal()
```

## 알람 봇 설계 패턴 {.smaller}

```{r}
#| echo: false
knitr::kable(data.frame(
  단계=c("데이터 수집", "임계값 판단", "알람 전송"),
  설명=c("CSV 파일에서 데이터 로드", "95% 미만 판단", "경고 메시지 전송")
), caption="알람 봇 설계 패턴", align=c("l","r"))
```

## 데이터 수집 → 판단 → 알람 {auto-animate="true"}

### 데이터 수집 단계
- CSV 파일에서 데이터 로드

## 데이터 판단 단계 {auto-animate="true"}

### 판단 및 알람
- 임계값 판단 후 경고 메시지 전송

## fragment 애니메이션 예시

::: {.fragment .fade-in}
수율 모니터링의 중요성
:::
::: {.fragment .highlight-red}
임계값 이하 시 즉각 알림
:::

## 컬럼 레이아웃 예시

::: {.columns}
::: {.column width="45%"}
### 왼쪽
수율 데이터 분석
:::
::: {.column width="55%"}
### 오른쪽
알람 시스템 설계
:::
:::

## 팁과 주의사항

::: {.callout-tip title="팁"}
gemini_telebot으로 자동화된 워크플로우 구축
:::
::: {.callout-warning title="주의"}
임계값 설정은 환경에 맞게 조정하세요.
:::

## 마무리 {.smaller}

- gemini_telebot의 구조 이해
- 수율 모니터링 알람 봇 실습
- 자동화의 중요성 및 활용 방안

감사합니다!