---
title: "Claude Code Skills & 커스텀 자동화"
subtitle: "반복 작업은 AI한테 맡겨라 — /commit 한 번으로 PR까지"
author: "렛유인 KDC"
date: today
engine: knitr
execute:
  echo: true
  warning: false
  message: false
  fig-width: 9
  fig-height: 4.5
format:
  revealjs:
    theme: [moon, ../custom.scss]
    slide-number: c/t
    show-slide-number: all
    controls: true
    progress: true
    center: false
    incremental: false
    transition: slide
    background-transition: fade
    chalkboard: true
    preview-links: auto
    highlight-style: dracula
    code-line-numbers: true
    footer: "렛유인 KDC | AI 바이브 코딩 실전 | 3강"
    width: 1280
    height: 720
    margin: 0.1
---

# 당신의 하루 중 반복 작업이 몇 %? {background="#1F4E79"}

::: {style="margin-top: 40px; font-size: 1.0em; color: #CBD5E0;"}
"같은 형식의 수율 보고서를 **매주** 씁니다."

"커밋 메시지를 **항상** 같은 패턴으로 씁니다."

"코드 리뷰 체크리스트가 **늘 비슷**합니다."
:::

::: {style="margin-top: 30px; font-size: 1.3em; color: #F6E05E;"}
이걸 자동화하면 어떻게 될까?
:::

::: {style="margin-top: 30px; font-size: 0.95em; color: #A0AEC0;"}
슬래시(/) 명령어 하나가 10분 작업을 10초로 줄인다.

오늘 직접 만들고, 직접 쓴다.
:::

---

## Skills란? — 슬래시 명령어의 마법

::: {style="font-size: 0.9em; color: #CBD5E0; margin-bottom: 20px;"}
*"/commit을 입력하면 git diff를 분석하고, 한국어 커밋 메시지를 자동 작성하고, PR까지 만들어준다."*

이게 Skills. 슬래시 명령어 하나가 복잡한 워크플로우를 실행한다.
:::

::: {.columns}

::: {.column width="50%"}
::: {style="background: #1A2942; padding: 20px; border-radius: 10px; border-left: 5px solid #3B82F6;"}
### 기존 방식 (수동)

1. `git diff` 실행 (1분)
2. 변경사항 파악 (2분)
3. 커밋 메시지 작성 (3분)
4. `git commit -m "..."` (1분)
5. PR 설명 작성 (5분)
6. `gh pr create` (2분)

**총 14분**
:::
:::

::: {.column width="50%"}
::: {style="background: #1A3A2A; padding: 20px; border-radius: 10px; border-left: 5px solid #10B981;"}
### Skills 방식 (자동화)

1. `/commit` 입력 (5초)
2. AI가 diff 분석 (10초)
3. 커밋 메시지 자동 생성 (10초)
4. PR 자동 생성 (15초)

**총 40초**

하루 5번 반복 = **65분 절약**
:::
:::

:::

::: {style="margin-top: 20px; text-align: center; color: #F6E05E; font-size: 1.0em;"}
Skills = `.claude/commands/` 폴더 안의 Markdown 파일. 누구나 만들 수 있다.
:::

---

## 기본 스킬 체험해보기

::: {.panel-tabset}

### /commit

**사용법**: 터미널에서 `/commit` 입력

**동작 과정**:

1. `git diff --staged` 자동 실행
2. 변경사항을 AI가 분석
3. 한국어 커밋 메시지 생성 (제목 + 본문)
4. 확인 후 커밋 실행

**실제 예시**:

```
입력: /commit

AI 출력:
feat: OLED 수율 분석 모듈 추가

- yield_analyzer.py: 공정별 수율 계산 함수 구현
- 이상값 탐지 알고리즘 (IQR 방식) 적용
- matplotlib 시각화 통합

커밋하시겠습니까? (y/n)
```

### /review-pr

**사용법**: PR 번호와 함께 `/review-pr 42` 입력

**동작 과정**:

1. GitHub API로 PR 변경사항 가져오기
2. 코드 품질, 버그 가능성, 개선점 분석
3. 체크리스트 형식으로 리뷰 생성

**출력 예시**:

```markdown
## PR #42 리뷰 결과

### 코드 품질
- [x] 함수 이름이 명확함
- [x] 한국어 주석 포함
- [ ] 에러 핸들링 누락 (line 47)

### 개선 제안
1. `calculate_yield()` 함수에 타입 힌트 추가 권장
2. 수율 0% 케이스 처리 로직 필요
```

### /simplify

**사용법**: 파일 경로와 함께 `/simplify yield_analyzer.py` 입력

**동작 과정**:

1. 지정된 파일 읽기
2. 중복 코드, 복잡한 로직 파악
3. 리팩토링된 버전 제안

**효과**: 코드 라인 수 평균 30% 감소, 가독성 향상

:::

---

## cokacdir — AI로 만든 AI 터미널 파일 매니저

::: {style="font-size: 0.9em; color: #CBD5E0; margin-bottom: 20px;"}
이 강의 강사가 직접 만든 프로젝트. 바이브 코딩의 실제 결과물.
:::

::: {.columns}

::: {.column width="55%"}
::: {style="background: #1A2942; padding: 20px; border-radius: 10px;"}
### cokacdir이란?

**자연어로 파일을 관리하는 터미널 도구**

- Rust로 작성 (성능 최우선)
- "수율 분석 파일들만 압축해줘" → 자동 실행
- "지난주 수정한 파일 목록 보여줘" → 즉시 표시
- "CSV 파일 전부 백업 폴더로 옮겨줘" → Done

GitHub: `github.com/[강사아이디]/cokacdir`
:::

::: {.callout-note}
## AI로 만든 도구를 AI로 사용한다

처음 버전: Claude Code로 3시간 만에 작성

이후 개선: 매번 Claude Code로 기능 추가

바이브 코딩의 정점이 바로 이것.
:::
:::

::: {.column width="45%"}
::: {style="background: #2D3748; padding: 20px; border-radius: 10px;"}
### 이 프로젝트에서 배울 점

1. **시작이 반** — 완벽하지 않아도 공개
2. **AI로 시작** — Rust 잘 몰라도 만듦
3. **실용성** — 내가 쓰려고 만든 것
4. **포트폴리오** — GitHub에 공개 → 취업에 활용

**당신도 할 수 있다.**

디스플레이 수율 분석 도구 만들기 → 포트폴리오로
:::
:::

:::

---

## 나만의 스킬 만들기 — /yield-report 구현

::: {style="font-size: 0.9em; color: #CBD5E0; margin-bottom: 15px;"}
Skills는 단순한 Markdown 파일이다. `.claude/commands/` 폴더에 만들면 끝.
:::

**프로젝트 구조**:

```
display-portfolio/
├── .claude/
│   └── commands/
│       ├── yield-report.md    ← 직접 만들 스킬!
│       ├── commit-kr.md
│       └── review-display.md
├── CLAUDE.md
├── data/
│   └── yield_data.csv
└── src/
    └── analyzer.py
```

**`yield-report.md` 내용**:

```markdown
# /yield-report — 수율 분석 보고서 자동 생성

당신은 반도체/디스플레이 수율 분석 전문가입니다.

1. `data/yield_data.csv` 파일을 읽어라
2. 공정별 수율을 계산하고 이상 구간을 탐지하라
3. R ggplot2로 시각화 코드를 작성하라
4. `reports/yield_report_[날짜].md` 로 보고서를 저장하라
5. 핵심 인사이트 3가지를 요약하라

한국어로 보고서를 작성하라.
```

---

## 자동화 시나리오 — 수동 vs AI 자동화 시간 비교

```{r}
#| label: automation-comparison
library(ggplot2)
library(tidyr)

tasks <- data.frame(
  Task       = c("커밋 메시지 작성", "코드 리뷰", "문서 업데이트", "테스트 작성", "배포 체크"),
  Manual_min = c(5, 30, 20, 45, 15),
  AI_min     = c(0.5, 5, 2, 5, 1)
)

df_long <- pivot_longer(tasks, cols = c(Manual_min, AI_min),
                        names_to = "Method", values_to = "Minutes")

ggplot(df_long, aes(x = Task, y = Minutes, fill = Method)) +
  geom_bar(stat = "identity", position = "dodge", width = 0.6) +
  scale_fill_manual(
    values = c("Manual_min" = "#C0392B", "AI_min" = "#27AE60"),
    labels = c("Manual_min" = "수동 (분)", "AI_min" = "AI 자동화 (분)")
  ) +
  theme_minimal(base_size = 12) +
  theme(
    plot.background    = element_rect(fill = "#1E2A3A", color = NA),
    panel.background   = element_rect(fill = "#1E2A3A", color = NA),
    text               = element_text(color = "white"),
    axis.text          = element_text(color = "#CBD5E0"),
    axis.text.x        = element_text(angle = 20, hjust = 1, color = "#CBD5E0"),
    panel.grid.major.y = element_line(color = "#2D3748"),
    panel.grid.minor   = element_blank(),
    panel.grid.major.x = element_blank(),
    legend.background  = element_rect(fill = "#1E2A3A", color = NA)
  ) +
  labs(
    title = "작업별 소요 시간: 수동 vs AI 자동화",
    subtitle = "하루 5개 작업 기준 — AI 도입 시 약 100분/일 절약",
    y = "소요 시간 (분)", x = "", fill = ""
  ) +
  geom_text(aes(label = paste0(Minutes, "분")),
            position = position_dodge(width = 0.6),
            vjust = -0.4, size = 3.2, color = "white", fontface = "bold")
```

---

## CLAUDE.md 심화 — Hooks 설정

::: {style="font-size: 0.9em; color: #CBD5E0; margin-bottom: 15px;"}
Hooks = 특정 이벤트 발생 시 자동 실행되는 명령어. commit 전 자동 테스트, 파일 저장 후 자동 포맷 등.
:::

::: {.columns}

::: {.column width="50%"}
**CLAUDE.md의 hooks 섹션 예시**

```markdown
## Hooks

### Pre-commit (커밋 전 자동 실행)
- Python 코드 품질 검사: `flake8 src/`
- 테스트 실행: `pytest tests/ -q`
- 포맷 정리: `black src/`

### Post-edit (파일 수정 후)
- 타입 체크: `mypy src/`

### Pre-push (push 전)
- 전체 테스트: `pytest tests/ -v`
- 보안 검사: `bandit -r src/`
```
:::

::: {.column width="50%"}
::: {.callout-tip}
## Hooks의 실전 가치

디스플레이 수율 분석 코드에서:

- **Pre-commit**: 수율 계산식 검증 (0~100% 범위 체크)
- **Post-edit**: CSV 데이터 형식 검증
- **Pre-push**: 전체 분석 파이프라인 동작 확인

코드 품질이 자동으로 유지된다.

취업 포트폴리오 코드에 적용하면 채용 담당자 눈에 확 띈다.
:::
:::

:::

---

## 실전 스킬: /display-report 직접 만들기

::: {style="margin-top: 10px;"}
:::

**전체 워크플로우**:

```bash
# 1. 스킬 파일 생성
mkdir -p .claude/commands
claude  # Claude Code 실행

# Claude Code에게 지시:
# ".claude/commands/display-report.md 파일을 만들어줘.
#  /display-report 명령어를 실행하면
#  data/ 폴더의 CSV를 읽고 수율 트렌드 분석 후
#  마크다운 보고서를 생성하게 해줘."
```

::: {style="margin-top: 15px;"}
:::

**사용 예시**:

```bash
# 프로젝트 폴더에서 Claude Code 실행
claude

# 슬래시 명령어 입력
/display-report

# 결과: reports/display_report_2026-04-06.md 자동 생성!
```

::: {.callout-note}
## 포인트

명령어를 직접 쓰지 않는다. Claude Code에게 "이 스킬 파일 만들어줘"라고 시키면 된다. 바이브 코딩의 진수.
:::

---

## AI 도입 후 개발자 1일 활동 분포

```{r}
#| label: activity-distribution
library(ggplot2)
library(dplyr)
library(scales)

df <- data.frame(
  Activity = rep(c("반복 작업", "창의적 작업", "회의/소통", "학습", "코딩"), 2),
  Pct      = c(40, 20, 25, 5, 10,
               10, 40, 20, 15, 15),
  Period   = rep(c("AI 이전", "AI 이후"), each = 5)
)

df$Period <- factor(df$Period, levels = c("AI 이전", "AI 이후"))

ggplot(df, aes(x = Period, y = Pct, fill = Activity)) +
  geom_bar(stat = "identity", position = "fill", width = 0.5) +
  scale_y_continuous(labels = function(x) paste0(x * 100, "%")) +
  scale_fill_brewer(palette = "Set2") +
  theme_minimal(base_size = 13) +
  theme(
    plot.background    = element_rect(fill = "#1E2A3A", color = NA),
    panel.background   = element_rect(fill = "#1E2A3A", color = NA),
    text               = element_text(color = "white"),
    axis.text          = element_text(color = "#CBD5E0", size = 13),
    panel.grid.major.y = element_line(color = "#2D3748"),
    panel.grid.minor   = element_blank(),
    panel.grid.major.x = element_blank(),
    legend.background  = element_rect(fill = "#1E2A3A", color = NA),
    legend.text        = element_text(color = "white")
  ) +
  labs(
    title = "AI 도입 후 개발자 1일 활동 분포 변화",
    subtitle = "반복 작업 40% → 10%, 창의적 작업 20% → 40%",
    y = "비율", x = "", fill = "활동 유형"
  )
```

---

## 실습 과제 — 3가지 미션

::: {.columns}

::: {.column width="60%"}
### 오늘 실습 순서

**미션 1: /commit 실전 사용**

```bash
# 프로젝트에서 파일 하나 수정 후
claude
/commit
# AI가 만든 커밋 메시지 확인하기
```

**미션 2: /display-report 스킬 생성**

Claude Code에게:
```
.claude/commands/display-report.md
파일을 만들어줘. 가상의 수율 CSV
데이터를 분석하는 스킬로 만들어줘.
```

**미션 3: CLAUDE.md에 pre-commit hook 추가**

Claude Code에게:
```
CLAUDE.md에 Python 파일 저장 시
flake8 자동 실행 hook을 추가해줘.
```
:::

::: {.column width="40%"}
::: {.callout-important}
## 제출 체크리스트

- [ ] /commit 스킬 사용 스크린샷
- [ ] .claude/commands/display-report.md 파일 존재
- [ ] CLAUDE.md에 hooks 섹션 추가
- [ ] GitHub에 push 완료

**평가**: 동작 여부 확인

**힌트**: 막히면 Claude에게 "에러 고쳐줘"라고 하면 된다.
:::

::: {style="background: #1A2942; padding: 15px; border-radius: 10px; margin-top: 15px; font-size: 0.85em;"}
**4강 예고**

Claude Agent 모드 — AI가 혼자서 파일 열고, 분석하고, 보고서 만들고, GitHub push까지
:::
:::

:::

---

## 3강 정리

::: {.columns}

::: {.column width="50%"}
### 오늘 배운 것

| 개념 | 핵심 |
|------|------|
| Skills | 슬래시 명령어 = 워크플로우 자동화 |
| /commit | diff 분석 → 커밋 메시지 자동 생성 |
| /review-pr | 코드 리뷰 자동화 |
| CLAUDE.md hooks | 이벤트 기반 자동 실행 |
| 커스텀 스킬 | Markdown 파일 하나로 생성 |

::: {style="margin-top: 15px; font-size: 0.85em; color: #A0AEC0;"}
하루 100분 절약 × 250 근무일 = **연 416시간 절약**

이건 약 52 근무일. 한 달이 넘는 시간.
:::
:::

::: {.column width="50%"}
### 다음 강의 미리보기

::: {style="background: #1A2942; padding: 20px; border-radius: 10px;"}
### 4강: Claude Agent 모드 + CLI-Anything

Skills는 단일 작업 자동화였다면,

**Agent 모드는 복잡한 멀티스텝 작업을 AI가 스스로 계획하고 실행한다.**

"수율 데이터 분석하고 보고서 만들어줘"

→ AI가 혼자서 5개 파일 작업 후 GitHub push까지
:::

::: {style="margin-top: 15px; color: #F6E05E; font-size: 0.95em; text-align: center;"}
Skills < Agent. 오늘 배운 것이 그 기반이다.
:::
:::

:::
