---
title: "최신 AI 트렌드 & 수료"
subtitle: "다음 6개월 AI 세상은 이렇게 바뀐다 — 그리고 당신의 다음 스텝"
author: "렛유인 KDC"
date: today
engine: knitr
execute:
  echo: true
  warning: false
  message: false
  fig-width: 9
  fig-height: 4.5
format:
  revealjs:
    theme: [moon, ../custom.scss]
    slide-number: c/t
    show-slide-number: all
    controls: true
    progress: true
    center: false
    incremental: false
    transition: slide
    background-transition: fade
    chalkboard: true
    preview-links: auto
    highlight-style: dracula
    code-line-numbers: true
    footer: "렛유인 KDC | AI 바이브 코딩 실전 | 16강"
    width: 1280
    height: 720
    margin: 0.1
---

# 2025년 기준, 이미 늦었을까요? {background="#1F4E79"}

## 늦지 않았습니다. 오히려 지금이 가장 좋은 타이밍입니다. {.smaller}

:::: {.columns}

::: {.column width="55%"}
**AI가 가장 빠르게 변하는 지금**

6개월 전에 배운 것도 이미 구식이 됩니다.

중요한 건 "AI를 배웠다"가 아니라
**"AI와 함께 계속 배울 수 있다"는 능력**입니다.

그리고 그 능력을 — 오늘 여러분은 이미 가지고 있습니다.

:::

::: {.column width="45%"}
**이 강의에서 증명된 것**

- 16강 동안 코드를 두려워하지 않게 됨
- AI API를 직접 연결해봄
- 실제로 동작하는 앱을 배포해봄
- 디스플레이 산업 맥락에서 AI를 적용해봄

::: {.callout-tip title="오늘의 핵심"}
AI 트렌드를 읽는 눈 + 내 분야에 적용하는 능력.
이 두 가지가 미래의 경쟁력입니다.
:::

:::

::::

## 2025 AI 지형도 변화 타임라인 {.smaller}

```{r}
#| echo: false
#| fig-width: 9
#| fig-height: 4.0
library(ggplot2)

events <- data.frame(
  Date = as.Date(c(
    "2024-03-01", "2024-05-01", "2024-09-01", "2024-10-01",
    "2025-01-01", "2025-02-01", "2025-03-01", "2025-04-01"
  )),
  Event = c(
    "Claude 3 Opus\n출시", "GPT-4o\n출시",
    "o1\n출시", "Claude 3.5 Haiku\n출시",
    "DeepSeek R1\n오픈소스", "Gemini 2.0 Flash",
    "Claude 3.7\nSonnet", "GPT-4.5"
  ),
  y = c(1, -1, 1, -1, 1, -1, 1, -1),
  Company = c(
    "Anthropic", "OpenAI", "OpenAI", "Anthropic",
    "DeepSeek",  "Google", "Anthropic", "OpenAI"
  )
)

ggplot(events, aes(x = Date, y = 0)) +
  geom_hline(yintercept = 0, color = "gray60", linewidth = 1.5) +
  geom_segment(aes(xend = Date, yend = y * 0.8),
               color = "gray50", linewidth = 0.8) +
  geom_point(aes(color = Company), size = 4) +
  geom_text(aes(y = y * 0.95, label = Event, color = Company),
            size = 2.7, fontface = "bold", hjust = 0.5) +
  scale_color_manual(values = c(
    "Anthropic" = "#D4A843",
    "OpenAI"    = "#74AA9C",
    "Google"    = "#4285F4",
    "DeepSeek"  = "#E74C3C"
  )) +
  ylim(-1.8, 1.8) +
  theme_void() +
  labs(
    title = "2024~2025 AI 모델 출시 타임라인",
    color = "회사"
  ) +
  theme(
    plot.title       = element_text(color = "white", size = 14, hjust = 0.5),
    legend.text      = element_text(color = "white"),
    legend.title     = element_text(color = "white"),
    legend.position  = "bottom"
  )
```

## GitHub Trending — 전 세계 개발자들이 지금 만드는 것 {.smaller}

::: {.panel-tabset}

### AI 에이전트

**지금 가장 뜨거운 분야**

- **AutoGPT / CrewAI** — 목표를 주면 AI가 스스로 계획하고 실행
- **LangGraph** — 복잡한 AI 워크플로우를 그래프로 표현
- **Claude Code** (여러분이 배운 것!) — 코드베이스 전체를 이해하는 AI
- 핵심 개념: 에이전트가 도구를 선택하고, 결과를 보고, 다음 행동을 결정

### RAG

**기업에서 가장 많이 쓰는 실용 AI**

- **LlamaIndex** — 문서를 AI가 읽을 수 있는 형태로 변환
- **Chroma / Weaviate** — 벡터 데이터베이스 (의미 기반 검색)
- **실제 사례**: 삼성 제품 매뉴얼 Q&A 봇, 공정 표준 SOP 검색 시스템
- RAG = Retrieval-Augmented Generation (검색 증강 생성)

### 멀티모달

**텍스트를 넘어서**

- GPT-4o, Gemini 1.5 — 이미지 + 텍스트 동시 처리
- **디스플레이 응용**: 불량 이미지를 AI에게 보여주면 원인 분석
- 음성 입력 → 텍스트 변환 → AI 답변 → 음성 출력 파이프라인
- 현장 엔지니어가 사진 찍으면 즉시 AI 진단

### 오픈소스 LLM

**무료로 로컬에서 실행 가능**

- **DeepSeek R1** — 중국발 오픈소스, GPT-4급 성능
- **Llama 3.3** — Meta의 오픈소스, 기업 활용 가능
- **Mistral** — 유럽발 소형 고성능 모델
- 장점: API 비용 없음, 데이터 외부 전송 없음, 사내 보안 환경 적합

:::

## 디스플레이 × AI — 삼성/LG에서 실제로 {.smaller}

:::: {.columns}

::: {.column width="55%"}
**가상 시나리오 (업계 트렌드 기반)**

**삼성디스플레이**
- AI 기반 불량 예측 시스템 도입 검토
- 공정 파라미터 데이터를 ML 모델에 입력
- 수율 저하 징후를 2~4시간 전에 예측

**LG디스플레이**
- OLED 증착 공정 자동 최적화 연구
- AI가 온도/압력/증착 속도를 실시간 조정
- 엔지니어의 경험을 데이터로 형식화

:::

::: {.column width="45%"}
**AI가 엔지니어를 대체하나요?**

아니요.

AI는 데이터를 처리합니다.
엔지니어는 판단을 내립니다.

**AI가 잘하는 것**

- 24시간 데이터 모니터링
- 패턴 인식 및 이상 감지
- 방대한 이력 데이터 분석

**엔지니어가 여전히 필요한 것**

- 새로운 문제 정의
- 물리적 원인 파악
- 최종 의사결정 및 책임

:::

::::

## AI 생태계 성장 트렌드 {.smaller}

```{r}
#| echo: true
#| fig-width: 9
#| fig-height: 3.8
library(ggplot2)

growth <- data.frame(
  Year = rep(2020:2025, 3),
  Value = c(
    10,  15,  25,  45,  80,  150,   # AI 스타트업 수 (지수 기준)
     5,   8,  15,  30,  60,  120,   # AI 관련 채용 공고
     2,   3,   8,  20,  50,  110    # GitHub AI 레포 수
  ),
  Category = rep(
    c("AI 스타트업", "AI 채용공고", "GitHub AI 레포"),
    each = 6
  )
)

ggplot(growth, aes(x = Year, y = Value,
                   color = Category, group = Category)) +
  geom_line(linewidth = 1.5) +
  geom_point(size = 3) +
  scale_color_manual(values = c(
    "AI 스타트업"     = "#E74C3C",
    "AI 채용공고"     = "#3498DB",
    "GitHub AI 레포"  = "#27AE60"
  )) +
  scale_y_continuous(labels = function(x) paste0(x, "x")) +
  theme_minimal(base_size = 13) +
  labs(
    title    = "AI 생태계 성장 트렌드 (2020 = 10 기준)",
    subtitle = "2020~2025년 5년간 10~15배 성장 — 지금이 기회",
    x = "연도", y = "성장 지수", color = ""
  )
```

## 취업 포트폴리오 체크리스트 {.smaller}

```{r}
#| echo: false
library(knitr)
portfolio <- data.frame(
  항목 = c(
    "GitHub 프로필",
    "배포된 앱 URL",
    "Streamlit/Shiny 앱",
    "텔레그램 봇",
    "AI API 활용 프로젝트",
    "Quarto 보고서",
    "README.md"
  ),
  완성도 = c(
    "필수", "필수", "필수",
    "추가점수", "추가점수", "추가점수", "필수"
  ),
  면접관_반응 = c(
    "'GitHub 있어요?' '네, 여기 있습니다'",
    "'앱 보여줄 수 있어요?' '네, 지금 바로요'",
    "데이터 분석 능력 직접 증명",
    "자동화 능력 증명 — 차별화 포인트",
    "AI 활용 능력 증명 — 현재 가장 중요",
    "문서화 능력 증명 — 협업 능력 신호",
    "프로젝트 이해도 및 의사소통 능력"
  )
)
knitr::kable(
  portfolio,
  caption = "디스플레이 취업 AI 포트폴리오 체크리스트",
  align   = c("l", "c", "l")
)
```

## 프로젝트 3 발표 시간 {.smaller}

:::: {.columns}

::: {.column width="55%"}
**발표 형식**

- 팀당 3분
- URL 하나로 모든 것을 보여준다
- 코드 설명보다 **사용 시연** 중심

**발표 구성 (3분)**

1. (30초) 무엇을 만들었나요?
2. (90초) 실제 시연 (URL 열기)
3. (60초) 기술 스택 및 어려웠던 점

:::

::: {.column width="45%"}
**평가 포인트**

| 항목 | 비중 |
|------|------|
| 실제로 동작하는가? | 40% |
| 디스플레이 산업 관련성 | 30% |
| 코드 품질 & GitHub | 20% |
| 발표 명확성 | 10% |

::: {.callout-tip title="발표 팁"}
"이 기능을 만들 때 이런 문제가 있었고,
이렇게 해결했습니다"가 가장 인상적입니다.
:::

:::

::::

## 다음 학습 로드맵 {.smaller}

```{r}
#| echo: false
#| fig-width: 9
#| fig-height: 4.0
library(ggplot2)

roadmap <- data.frame(
  Level = factor(
    rep(c("초급 완료\n(지금)", "중급 목표", "고급 목표"), c(4, 4, 4)),
    levels = c("초급 완료\n(지금)", "중급 목표", "고급 목표")
  ),
  Skill = c(
    "Claude Code", "Streamlit", "Telegram Bot", "Quarto",
    "LangChain/\nLangGraph", "FastAPI", "Docker", "데이터\n파이프라인",
    "MLOps", "Kubernetes", "LLM\nFine-tuning", "프로덕션\n배포"
  ),
  x = c(1:4, 1:4, 1:4),
  y = c(rep(3, 4), rep(2, 4), rep(1, 4))
)

ggplot(roadmap, aes(x = x, y = y, label = Skill)) +
  geom_point(aes(color = Level), size = 18, alpha = 0.85) +
  geom_text(color = "white", size = 2.8, fontface = "bold") +
  scale_color_manual(values = c(
    "초급 완료\n(지금)" = "#27AE60",
    "중급 목표"         = "#2E75B6",
    "고급 목표"         = "#9B59B6"
  )) +
  xlim(0.3, 4.7) + ylim(0.3, 3.7) +
  theme_void() +
  labs(title = "AI 개발자 학습 로드맵", color = "단계") +
  theme(
    plot.title     = element_text(color = "white", size = 14, hjust = 0.5),
    legend.text    = element_text(color = "white"),
    legend.title   = element_text(color = "white"),
    legend.position = "right"
  )
```

## 수료 후 추천 행동 계획 {.smaller}

::: {.panel-tabset}

### 이번 주 (즉시 할 것)

```bash
# 1. GitHub 프로필 정리
# README.md에 만든 프로젝트 링크 추가
# 배포 URL 포함

# 2. LinkedIn 업데이트
# "AI 바이브 코딩 수료"
# 배포된 앱 URL 첨부

# 3. 프로젝트 3 코드 정리
# README 보완
# requirements.txt 최신화
```

### 1개월 목표

**중급 스킬 1개 추가**

- FastAPI로 REST API 서버 만들기
- Docker로 앱 컨테이너화
- LangChain 기초 튜토리얼 완료

**포트폴리오 강화**

- GitHub에 커밋 기록 지속적으로 쌓기
- 블로그나 Notion에 학습 과정 기록
- 디스플레이 관련 AI 프로젝트 1개 추가

### 3개월 목표

**취업 준비 완료 기준**

- GitHub: 스타 받은 레포 1개 이상
- 배포 URL: 3개 이상 (Streamlit + Railway + Vercel)
- AI API 통합 프로젝트: 2개 이상
- 텔레그램 봇 또는 자동화 시스템: 1개

**면접 준비**

- "AI를 어떻게 활용했나요?" → 시연으로 답변
- "포트폴리오 보여주세요" → URL로 즉시 제시

:::

## 수료 축하 {background="#1F4E79"}

> "코드를 쓰지 않아도 개발자가 될 수 있는 시대.
> 여러분은 그 첫 번째 세대입니다."

::: {.fragment .fade-in}
Claude Code로 에이전트 방식 개발 이해 완료
:::

::: {.fragment .fade-in}
Streamlit / Shiny / Quarto로 데이터 앱 3종 완성
:::

::: {.fragment .fade-in}
AI API 연동 및 텔레그램 봇 구축 완료
:::

::: {.fragment .fade-in}
배포 플랫폼 10종 이해 및 실습 완료
:::

::: {.fragment .fade-in}
**다음은 여러분의 포트폴리오가 빛날 차례입니다.**
:::
