---
title: "배포 플랫폼 10종 총정리"
subtitle: "내 앱을 세상에 — 10개 플랫폼 완전 정리"
author: "렛유인 KDC"
date: today
engine: knitr
execute:
  echo: true
  warning: false
  message: false
  fig-width: 9
  fig-height: 4.5
format:
  revealjs:
    theme: [moon, ../custom.scss]
    slide-number: c/t
    show-slide-number: all
    controls: true
    progress: true
    center: false
    incremental: false
    transition: slide
    background-transition: fade
    chalkboard: true
    preview-links: auto
    highlight-style: dracula
    code-line-numbers: true
    footer: "렛유인 KDC | AI 바이브 코딩 실전 | 11강"
    width: 1280
    height: 720
    margin: 0.1
---

# PART 5: 앱을 만들었는데 내 컴퓨터에서만 돌아간다면? {background="#1F4E79"}

## 11강: 플랫폼 소개

### 10개 플랫폼 개요

- GitHub Pages: HTML/정적, 무료
- Streamlit Cloud: Python, 무료
- shinyapps.io: R Shiny, 제한무료

::: {.fragment .fade-in}
- Netlify: 정적+서버리스, 무료
- Vercel: Next.js/React, 무료
:::

::: {.fragment .highlight-red}
- Firebase: 웹앱+DB, 무료
- Render: 풀스택, 무료
:::

### 플랫폼 개요 (계속)

- Fly.io: 컨테이너, 제한무료
- HuggingFace Spaces: AI/ML, 무료

::: {.fragment .fade-in}
- Google Cloud Run: 프로덕션, 유료
:::

## 플랫폼 난이도 vs 무료한도

```{r}
#| echo: false
#| fig-width: 9
#| fig-height: 4.5
library(ggplot2)
platforms <- data.frame(
  Platform = c("GitHub Pages", "Streamlit Cloud", "shinyapps.io", "Netlify", "Vercel", 
               "Firebase", "Render", "Fly.io", "HuggingFace Spaces", "Google Cloud Run"),
  Difficulty = c(1, 2, 3, 2, 3, 3, 3, 4, 2, 5),
  FreeLimit = c(5, 4, 3, 4, 4, 4, 4, 3, 4, 2),
  Features = c(10, 8, 7, 9, 9, 8, 8, 6, 8, 5)
)
ggplot(platforms, aes(x=Difficulty, y=FreeLimit, size=Features, label=Platform)) +
  geom_point(alpha=0.7) +
  geom_text(vjust=1.5, size=3) +
  scale_size(range=c(3,10)) +
  labs(x="난이도", y="무료 한도", title="플랫폼 난이도 vs 무료한도")
```

## 플랫폼 비교표

```{r}
#| echo: false
knitr::kable(platforms, caption="플랫폼 전체 비교", align=c("l","r","r","r"))
```

## 플랫폼 추천 {auto-animate="true"}

::: {.panel-tabset}
### 입문자 추천
- GitHub Pages
- Streamlit Cloud
- HuggingFace Spaces
:::

### 중급자 추천
- Netlify
- Vercel
- Firebase
:::

### 고급자 추천
- Fly.io
- Google Cloud Run
:::
  
## 플랫폼 추천 {auto-animate="true"}

::: {.panel-tabset}
### 입문자 추천
- GitHub Pages
- Streamlit Cloud
- HuggingFace Spaces
:::

### 중급자 추천
- Netlify
- Vercel
- Firebase
:::

### 고급자 추천
- Fly.io
- Google Cloud Run
- Render
:::

## Netlify 배포 실습

- Netlify의 drag & drop 기능으로 손쉽게 배포

::: {.callout-tip title="팁"}
Netlify는 정적 사이트 배포에 최적화되어 있습니다.
:::

## 배포 시 주의사항

::: {.callout-warning title="주의"}
유료 플랜을 선택하기 전에 무료 한도를 반드시 확인하세요.
:::

## 플랫폼 기능 요약

::: {.columns}
::: {.column width="45%"}
### 장점
- 다양한 무료 옵션
- 쉬운 배포
:::

::: {.column width="55%"}
### 단점
- 한정된 기능
- 유료 플랜 필요 시 비용 증가
:::
:::

## 코드 예시: Netlify 배포

```python
# Netlify CLI 설치
npm install -g netlify-cli

# 프로젝트 디렉토리에서 배포
netlify deploy --prod
``` {code-line-numbers="1-2|3"}

## 마무리

- 다양한 플랫폼을 통해 앱을 손쉽게 배포하세요.
- 각 플랫폼의 장단점을 고려하여 선택하세요.