---
title: "종합 통합 실습 — 모든 것을 하나로"
subtitle: "Streamlit + Gemini + 텔레그램 = 나만의 AI 모니터링 시스템"
author: "렛유인 KDC"
date: today
engine: knitr
execute:
  echo: true
  warning: false
  message: false
  fig-width: 9
  fig-height: 4.5
format:
  revealjs:
    theme: [moon, ../custom.scss]
    slide-number: c/t
    show-slide-number: all
    controls: true
    progress: true
    center: false
    incremental: false
    transition: slide
    background-transition: fade
    chalkboard: true
    preview-links: auto
    highlight-style: dracula
    code-line-numbers: true
    footer: "렛유인 KDC | AI 바이브 코딩 실전 | 15강"
    width: 1280
    height: 720
    margin: 0.1
---

# 지금까지 배운 모든 것이 이 60분 안에 연결됩니다 {background="#1F4E79"}

## 오늘 60분의 로드맵 {.smaller}

:::: {.columns}

::: {.column width="55%"}
**세 개의 모듈을 하나로**

Streamlit 대시보드 + Gemini AI 분석 + 텔레그램 알람.

이 세 가지를 하나로 합치면 —
삼성/LG 공장에서 실제로 쓸 법한
AI 모니터링 시스템이 완성됩니다.

**60분 타임테이블**

| 시간 | 내용 |
|------|------|
| 0~10분 | 아키텍처 설계 |
| 10~35분 | 코드 생성 |
| 35~50분 | 연결 테스트 |
| 50~60분 | 배포 |

:::

::: {.column width="45%"}

::: {.callout-tip title="바이브 코딩 원칙"}
**설계 먼저, 코드는 AI가.**

Claude Code에게 전체 구조를 먼저 설계하게 하세요.
그러면 코드 생성이 훨씬 빠르고 정확해집니다.
:::

::: {.callout-important title="오늘의 목표"}
URL 하나로 실행되는 AI 대시보드를 완성하세요.
그게 면접에서 가장 강력한 무기입니다.
:::

:::

::::

## 오늘 만들 것 — 전체 아키텍처 {.smaller}

```{r}
#| echo: false
#| fig-width: 9
#| fig-height: 4.0
library(ggplot2)

boxes <- data.frame(
  x     = c(2,   5,   8,   5  ),
  y     = c(2,   2,   2,   4  ),
  label = c("데이터\n시뮬레이터\n(data_sim.py)",
            "Streamlit\n대시보드\n(app.py)",
            "텔레그램\n알람 봇\n(alert_bot.py)",
            "Gemini API\n분석 엔진"),
  color = c("#3498DB", "#2E75B6", "#9B59B6", "#27AE60")
)

arrows_arch <- data.frame(
  x    = c(2.8, 5.8, 5.0, 5.0),
  xend = c(4.2, 7.2, 5.0, 5.0),
  y    = c(2.0, 2.0, 3.5, 2.5),
  yend = c(2.0, 2.0, 2.5, 3.5)
)

ggplot() +
  geom_segment(
    data = arrows_arch,
    aes(x = x, xend = xend, y = y, yend = yend),
    arrow = arrow(length = unit(0.15, "inches"), type = "closed"),
    color = "gray60", linewidth = 1.5
  ) +
  geom_point(
    data = boxes, aes(x = x, y = y),
    size = 26, color = boxes$color, alpha = 0.9
  ) +
  geom_text(
    data = boxes, aes(x = x, y = y, label = label),
    color = "white", size = 3, fontface = "bold"
  ) +
  xlim(1, 9.5) + ylim(1, 5) +
  theme_void() +
  labs(title = "종합 시스템 아키텍처") +
  theme(
    plot.title = element_text(color = "white", size = 14, hjust = 0.5)
  )
```

## 단계 1 (0~10분) — 아키텍처 설계 {.smaller}

**Claude Code에게 전체 시스템 설계를 맡긴다**

```
Streamlit + Gemini + 텔레그램으로
수율 모니터링 시스템을 만들어줘.

파일 구조와 각 파일의 역할을 먼저 설계해줘.
각 파일은 500줄을 넘지 않도록 모듈화해줘.
```

Claude Code가 제안하는 파일 구조:

```
monitoring_system/
├── data_simulator.py    # 수율 데이터 생성 (랜덤 시뮬레이션)
├── app.py               # Streamlit 대시보드 (메인 UI)
├── alert_bot.py         # 텔레그램 알람 봇 (백그라운드 스레드)
├── requirements.txt     # 의존성 목록
└── .env                 # 환경 변수 (토큰, API 키)
```

::: {.callout-tip title="설계 원칙"}
각 파일은 하나의 역할만 합니다.
`app.py`가 너무 커지면 유지보수가 불가능합니다.
:::

## 단계 2 (10~35분) — data_simulator.py 생성 {auto-animate="true"}

**Claude Code 프롬프트**: "data_simulator.py를 작성해줘."

```{python}
#| eval: false
#| code-line-numbers: "1-4|6-10|12-20"
# data_simulator.py
import numpy as np
import pandas as pd
from datetime import datetime, timedelta

def simulate_yield(n_points: int = 100) -> pd.DataFrame:
    """수율 데이터 시뮬레이션
    매번 호출할 때마다 약간 다른 데이터 생성
    """
    np.random.seed(int(datetime.now().timestamp()) % 1000)

    times = [
        datetime.now() - timedelta(minutes=5 * i)
        for i in range(n_points, 0, -1)
    ]
    yield_a = np.clip(
        96 + np.cumsum(np.random.normal(0, 0.2, n_points)), 88, 100
    )
    yield_b = np.clip(
        95 + np.cumsum(np.random.normal(0, 0.3, n_points)), 88, 100
    )

    return pd.DataFrame({
        "timestamp": times,
        "Line_A":    yield_a,
        "Line_B":    yield_b
    })
```

## 단계 2 계속 — app.py Streamlit 대시보드 {auto-animate="true"}

**Claude Code 프롬프트**: "app.py를 작성해줘. KPI 카드와 차트를 포함해줘."

```{python}
#| eval: false
#| code-line-numbers: "1-7|9-14|16-27|29-40"
# app.py
import streamlit as st
import pandas as pd
import plotly.express as px
from data_simulator import simulate_yield
import google.generativeai as genai
import os

genai.configure(api_key=os.getenv("GEMINI_API_KEY"))
model = genai.GenerativeModel("gemini-1.5-flash")

st.set_page_config(
    page_title="수율 모니터링", page_icon="🏭", layout="wide"
)
st.title("AI 수율 모니터링 대시보드")

# 데이터 로드
if st.button("데이터 새로고침") or "data" not in st.session_state:
    st.session_state.data = simulate_yield(100)

df = st.session_state.data

# KPI 카드 3개
col1, col2, col3 = st.columns(3)
with col1:
    delta_a = df["Line_A"].iloc[-1] - df["Line_A"].iloc[-2]
    st.metric("Line A 현재 수율",
              f"{df['Line_A'].iloc[-1]:.1f}%",
              delta=f"{delta_a:+.1f}%p")
with col2:
    delta_b = df["Line_B"].iloc[-1] - df["Line_B"].iloc[-2]
    st.metric("Line B 현재 수율",
              f"{df['Line_B'].iloc[-1]:.1f}%",
              delta=f"{delta_b:+.1f}%p")
with col3:
    alarm_count = int(
        ((df["Line_A"] < 95) | (df["Line_B"] < 95)).sum()
    )
    st.metric("알람 발생 횟수", alarm_count)

# 차트
fig = px.line(df, x="timestamp", y=["Line_A", "Line_B"],
              title="실시간 수율 추이")
st.plotly_chart(fig, use_container_width=True)
```

## 단계 2 완료 — alert_bot.py 알람 봇 {.smaller}

```{python}
#| eval: false
#| code-line-numbers: "1-6|8-21|23-36"
# alert_bot.py
import schedule, time, requests, threading
import pandas as pd
from datetime import datetime
from data_simulator import simulate_yield
import os

TELEGRAM_TOKEN = os.getenv("TELEGRAM_BOT_TOKEN")
CHAT_ID        = os.getenv("TELEGRAM_CHAT_ID")
THRESHOLD      = 95.0

def send_alert(message: str):
    url = (
        f"https://api.telegram.org/bot{TELEGRAM_TOKEN}/sendMessage"
    )
    try:
        requests.post(url, json={
            "chat_id":    CHAT_ID,
            "text":       message,
            "parse_mode": "Markdown"
        }, timeout=5)
    except Exception as e:
        print(f"텔레그램 전송 실패: {e}")

def check_and_alert():
    df = simulate_yield(20)  # 최근 20개 포인트
    for line in ["Line_A", "Line_B"]:
        current = df[line].iloc[-1]
        if current < THRESHOLD:
            send_alert(
                f"*수율 경고*\n"
                f"라인: {line}\n"
                f"수율: {current:.1f}%\n"
                f"시각: {datetime.now().strftime('%H:%M')}"
            )

def run_scheduler():
    """별도 스레드에서 스케줄러 실행"""
    schedule.every(5).minutes.do(check_and_alert)
    while True:
        schedule.run_pending()
        time.sleep(10)

# Streamlit 앱 시작 시 백그라운드 스레드로 실행
bot_thread = threading.Thread(target=run_scheduler, daemon=True)
bot_thread.start()
```

## 단계 3 (35~50분) — 연결 테스트 {.smaller}

:::: {.columns}

::: {.column width="55%"}
**테스트 순서: 모듈별로 독립 테스트 먼저**

```bash
# 1. data_simulator.py 단독 테스트
python -c "from data_simulator import simulate_yield; \
  print(simulate_yield(5))"

# 2. 텔레그램 봇 연결 테스트
python -c "
import requests, os
r = requests.post(
  f'https://api.telegram.org/bot{os.getenv(\"TELEGRAM_BOT_TOKEN\")}/sendMessage',
  json={'chat_id': os.getenv('TELEGRAM_CHAT_ID'), 'text': '테스트!'}
)
print(r.json())
"

# 3. Streamlit 앱 실행
streamlit run app.py
```

:::

::: {.column width="45%"}

::: {.callout-tip title="디버깅 원칙"}
각 모듈이 독립적으로 작동하는지 먼저 테스트하고,
그 다음에 연결하세요.

전체를 한 번에 돌리면 어디서 오류가 났는지 알 수 없습니다.
:::

**흔한 오류와 해결법**

| 오류 | 원인 | 해결 |
|------|------|------|
| 401 Unauthorized | 토큰 오류 | .env 확인 |
| ImportError | 패키지 미설치 | pip install |
| Chat not found | CHAT_ID 오류 | /start 재실행 |

:::

::::

## 단계 4 (50~60분) — 배포 {.smaller}

:::: {.columns}

::: {.column width="55%"}
**Streamlit Cloud 배포 (무료)**

```bash
# 1. requirements.txt 생성
pip freeze > requirements.txt

# 필수 패키지만 남기기 (용량 절약)
# streamlit, plotly, pandas,
# google-generativeai, python-dotenv

# 2. GitHub push
git add .
git commit -m "Add AI monitoring system"
git push origin main

# 3. Streamlit Cloud에서 배포
# share.streamlit.io
# → New app
# → GitHub 저장소 연결
# → Secrets에 환경변수 추가
```

:::

::: {.column width="45%"}
**Streamlit Cloud Secrets 설정**

```toml
# Streamlit Cloud → Settings → Secrets
# .toml 형식으로 입력

GEMINI_API_KEY = "AIza..."
TELEGRAM_BOT_TOKEN = "123456..."
TELEGRAM_CHAT_ID = "-100..."
```

::: {.callout-warning title="주의"}
GitHub에 `.env` 파일을 올리면 안 됩니다.
Streamlit Cloud의 Secrets 기능을 사용하세요.
:::

:::

::::

## 완성된 시스템 — 실시간 수율 모니터링 {.smaller}

```{r}
#| echo: true
#| fig-width: 9
#| fig-height: 3.8
library(ggplot2)

set.seed(42)
n <- 60
timeline <- data.frame(
  Minute  = 1:n,
  Yield_A = pmin(pmax(96 + cumsum(rnorm(n,  0.0, 0.20)), 88), 100),
  Yield_B = pmin(pmax(95 + cumsum(rnorm(n, -0.05, 0.25)), 88), 100)
)
alarm_pts_a <- timeline[timeline$Yield_A < 95, ]
alarm_pts_b <- timeline[timeline$Yield_B < 95, ]
all_alarm <- unique(c(alarm_pts_a$Minute, alarm_pts_b$Minute))

ggplot(timeline, aes(x = Minute)) +
  annotate("rect", xmin = 0, xmax = 60, ymin = 88, ymax = 95,
           alpha = 0.07, fill = "#E74C3C") +
  geom_line(aes(y = Yield_A, color = "Line A"), linewidth = 1) +
  geom_line(aes(y = Yield_B, color = "Line B"), linewidth = 1) +
  geom_hline(yintercept = 95, linetype = "dashed",
             color = "#E74C3C", linewidth = 1) +
  {if (length(all_alarm) > 0)
    geom_vline(xintercept = all_alarm,
               color = "#E74C3C", alpha = 0.4, linewidth = 0.8)} +
  scale_color_manual(values = c("Line A" = "#3498DB", "Line B" = "#27AE60")) +
  scale_y_continuous(labels = function(x) paste0(x, "%")) +
  theme_minimal(base_size = 13) +
  labs(
    title = "통합 시스템: 실시간 수율 모니터링 (빨간 수직선 = 알람 발생)",
    x = "경과 시간 (분)", y = "수율 (%)", color = "라인"
  )
```

## 완성 대시보드 — 기능 체크리스트 {.smaller}

:::: {.columns}

::: {.column width="50%"}
**Streamlit UI 기능**

- KPI 카드 (Line A/B 수율, 알람 횟수)
- 실시간 수율 트렌드 차트 (Plotly)
- 데이터 새로고침 버튼
- Gemini AI 분석 패널
- 알람 이력 테이블

:::

::: {.column width="50%"}
**백그라운드 기능**

- 5분마다 자동 수율 체크
- 임계값 이하 시 텔레그램 알람
- Gemini AI 원인 분석 메시지
- 알람 레벨 3단계 (주의/경고/위험)

::: {.callout-note title="포트폴리오 가치"}
이 시스템을 GitHub에 올리고 URL을 면접에서 보여주면
"실제 프로젝트 경험"으로 인정받습니다.
:::

:::

::::

## 프로젝트 3 안내 — 마지막 과제 {background="#1F4E79"}

:::: {.columns}

::: {.column width="55%"}
**과제: 나만의 AI 디스플레이 도구**

지금까지 배운 모든 것을 활용하세요.

**최소 요구사항**

1. Streamlit 앱 (배포 URL 필수)
2. AI API 연동 (Claude or Gemini)
3. 디스플레이 산업 관련 기능
4. GitHub 레포 (README 포함)
5. 텔레그램 봇 또는 알람 기능

**발표 방법**: 2주 후, 팀당 3분
URL 하나로 모든 것을 보여주세요.

:::

::: {.column width="45%"}
**아이디어 예시**

| 아이디어 | 난이도 |
|----------|--------|
| 수율 예측 대시보드 | 보통 |
| OLED 공정 Q&A 봇 | 쉬움 |
| 불량 원인 분석 도구 | 보통 |
| 공정 레시피 최적화 | 어려움 |
| 장비 상태 모니터링 | 보통 |

**평가 기준**

- 실용성 40% / 완성도 30%
- 코드 품질 20% / 발표 10%

:::

::::

## 15강 요약 {.smaller}

:::: {.columns}

::: {.column width="50%"}
**오늘 만든 것**

- `data_simulator.py` — 수율 시뮬레이션
- `app.py` — Streamlit 대시보드 (KPI + 차트)
- `alert_bot.py` — 텔레그램 자동 알람 봇
- 세 모듈을 하나의 시스템으로 통합
- Streamlit Cloud 배포 완료

:::

::: {.column width="50%"}
**다음 강의 예고**

**16강**: 최신 AI 트렌드 & 수료

- 2025 AI 지형도 변화 타임라인
- GitHub Trending 실시간 분석
- 디스플레이 x AI 삼성/LG 사례
- 취업 포트폴리오 최종 점검
- 수료증 및 프로젝트 3 발표

:::

::::

::: {.callout-note title="핵심 한 줄 요약"}
Streamlit + Gemini + 텔레그램 = 60분 만에 완성되는 AI 공장 모니터링 시스템.
코딩은 AI가, 아이디어는 당신이.
:::
