---
title: "텔레그램 봇 기초 + Claude API 연결"
subtitle: "내 폰으로 AI와 대화한다 — BotFather부터 Claude 연결까지"
author: "렛유인 KDC"
date: today
engine: knitr
execute:
  echo: true
  warning: false
  message: false
  fig-width: 9
  fig-height: 4.5
format:
  revealjs:
    theme: [moon, ../custom.scss]
    slide-number: c/t
    show-slide-number: all
    controls: true
    progress: true
    center: false
    incremental: false
    transition: slide
    background-transition: fade
    chalkboard: true
    preview-links: auto
    highlight-style: dracula
    code-line-numbers: true
    footer: "렛유인 KDC | AI 바이브 코딩 실전 | 13강"
    width: 1280
    height: 720
    margin: 0.1
---

# 카카오톡 대신 텔레그램인 이유 {background="#1F4E79"}

## 카카오톡 봇 vs 텔레그램 봇 {.smaller}

:::: {.columns}

::: {.column width="50%"}
**카카오톡 봇의 현실**

- 카카오 비즈니스 계정 필수
- 심사 및 승인 프로세스 수 주 소요
- API 호출당 요금 발생
- 메시지 형식 제약 심각
- 한국에서만 유용

:::

::: {.column width="50%"}
**텔레그램 봇의 현실**

- @BotFather에서 `/newbot` 한 줄
- 즉시 발급, 심사 없음
- **완전 무료, 제한 없음**
- 파일, 이미지, 인라인 키보드 전부 OK
- 전 세계 9억 명 사용자

:::

::::

::: {.callout-tip title="핵심 인사이트"}
텔레그램 봇 API + Claude API = 내 스마트폰이 24시간 AI 비서로 변신.
디스플레이 공장 수율 알람도 이것으로 충분합니다.
:::

## 텔레그램 봇 생태계 — 9억 명의 플랫폼 {.smaller}

> "텔레그램은 단순한 메신저가 아닙니다. 봇 플랫폼입니다."

:::: {.columns}

::: {.column width="60%"}
**전 세계에서 실제로 쓰이는 봇들**

- 쇼핑 알람 봇 — 가격 떨어지면 즉시 알림
- 번역 봇 — 실시간 텍스트 번역
- 주식/코인 봇 — 가격 모니터링
- AI 어시스턴트 봇 — GPT, Claude 연결
- **디스플레이 수율 알람 봇** ← 오늘 만들 것

:::

::: {.column width="40%"}
**봇이 할 수 있는 것들**

- 텍스트/이미지/파일 송수신
- 인라인 키보드 버튼
- 그룹 채팅방 관리
- 결제 처리 (텔레그램 Stars)
- **외부 API 연동** ← 핵심

:::

::::

## BotFather — 봇 생성의 신 {.smaller}

:::: {.columns}

::: {.column width="55%"}
**단계별 봇 생성 과정**

**1단계**: 텔레그램에서 `@BotFather` 검색 후 Start

**2단계**: `/newbot` 명령어 입력

**3단계**: 봇 이름 설정
예: `삼성디스플레이 AI 어시스턴트`

**4단계**: 봇 유저네임 설정 (반드시 `bot`으로 끝나야 함)
예: `samsung_display_ai_bot`

**5단계**: 토큰 발급 완료!

:::

::: {.column width="45%"}

```bash
# 발급받은 토큰 예시
# ⚠️ 절대 공개 금지!
# GitHub에 올리는 순간 악용됩니다

TELEGRAM_BOT_TOKEN=123456789:AAHdqTcv
CH1vGWJxfSeofSxwxkuqEbGBWME

# .env 파일에 반드시 저장
echo "TELEGRAM_BOT_TOKEN=YOUR_TOKEN" \
  >> .env

# .gitignore에도 추가
echo ".env" >> .gitignore
```

::: {.callout-warning title="보안 경고"}
토큰이 노출되면 누군가 봇을 제어할 수 있습니다.
반드시 `.env` 파일에 저장하세요.
:::

:::

::::

## Polling vs Webhook — 어떤 방식을 쓸까? {.smaller}

```{r}
#| echo: false
library(knitr)
polling_webhook <- data.frame(
  항목 = c("작동 방식", "서버 필요?", "속도", "개발 난이도", "추천 상황"),
  Polling = c(
    "봇이 주기적으로 메시지 확인",
    "불필요 (로컬 실행 가능)",
    "약간 느림 (~0.5초)",
    "쉬움",
    "개발/테스트/학습"
  ),
  Webhook = c(
    "텔레그램이 서버에 push",
    "필요 (HTTPS 서버)",
    "빠름 (즉시)",
    "보통",
    "프로덕션 배포"
  )
)
knitr::kable(
  polling_webhook,
  caption = "Polling vs Webhook 비교 — 오늘은 Polling으로 시작합니다",
  align = c("l", "l", "l")
)
```

::: {.callout-tip title="오늘 강의 전략"}
로컬에서 Polling 방식으로 빠르게 프로토타입을 만들고,
실제 배포 시에는 Webhook으로 전환하면 됩니다.
:::

## 기본 봇 코드 — 뼈대 만들기 {.smaller}

```{python}
#| eval: false
#| code-line-numbers: "1-3|5-7|9-20|22-29"
from telegram import Update
from telegram.ext import Application, CommandHandler, MessageHandler, filters
import os

# 환경 변수에서 토큰 로드
TOKEN = os.getenv("TELEGRAM_BOT_TOKEN")

# /start 명령어 핸들러
async def start(update: Update, context):
    await update.message.reply_text(
        "안녕하세요! 디스플레이 AI 어시스턴트입니다.\n\n"
        "OLED/LCD 공정, 수율 관리, 디스플레이 기술 전반에 대해\n"
        "전문적인 답변을 드릴 수 있습니다.\n\n"
        "/help - 사용 가능한 명령어 보기"
    )

# /help 명령어 핸들러
async def help_cmd(update: Update, context):
    await update.message.reply_text(
        "*명령어 목록*\n\n"
        "/yield - 수율 현황 조회\n"
        "/analyze - 데이터 분석 요청\n"
        "/report - 일일 보고서 생성\n"
        "/ask [질문] - AI에게 디스플레이 질문",
        parse_mode="Markdown"
    )

# 앱 구성 및 실행
app = Application.builder().token(TOKEN).build()
app.add_handler(CommandHandler("start", start))
app.add_handler(CommandHandler("help", help_cmd))
app.run_polling()
```

## Claude API 연결 — AI 두뇌 이식 {.smaller}

```{python}
#| eval: false
#| code-line-numbers: "1-2|4-5|7-14|16-30|32-37"
import anthropic
import os

# Claude 클라이언트 초기화
claude = anthropic.Anthropic(api_key=os.getenv("ANTHROPIC_API_KEY"))

# 디스플레이 전문가 시스템 프롬프트
SYSTEM_PROMPT = """당신은 삼성디스플레이/LG디스플레이 전문 AI 어시스턴트입니다.
OLED, LCD, 수율(yield) 관리, TFT 공정 기술, 색재현율,
휘도, 번인 현상 등 디스플레이 산업 전반에 대해 전문적으로 답변하세요.
답변은 간결하고 실용적으로, 핵심만 전달하세요.
모르는 것은 모른다고 정직하게 말하세요."""

# 사용자별 대화 히스토리 저장
conversation_history = {}

async def handle_message(update: Update, context):
    user_id = update.message.from_user.id
    user_message = update.message.text

    # 사용자별 대화 히스토리 유지 (멀티턴 대화)
    if user_id not in conversation_history:
        conversation_history[user_id] = []

    conversation_history[user_id].append(
        {"role": "user", "content": user_message}
    )

    # Claude API 호출
    response = claude.messages.create(
        model="claude-3-5-sonnet-20241022",
        max_tokens=500,
        system=SYSTEM_PROMPT,
        messages=conversation_history[user_id]
    )

    reply = response.content[0].text
    conversation_history[user_id].append(
        {"role": "assistant", "content": reply}
    )
    await update.message.reply_text(reply)
```

## 디스플레이 상담 봇 대화 시나리오 {.smaller}

**실제 엔지니어가 쓸 법한 대화 흐름**

::: {.fragment .fade-in}
사용자: `"OLED 번인 현상이 뭔가요?"`
:::

::: {.fragment .fade-in}
봇: `"번인(Burn-in)은 유기 발광 소자(OLED)에서 특정 픽셀이 과도하게 사용되어 밝기가 영구적으로 저하되는 현상입니다. HBM(High Brightness Mode) 사용 시 더욱 가속됩니다."`
:::

::: {.fragment .fade-in}
사용자: `"/yield A라인"`
:::

::: {.fragment .fade-in}
봇: `"A라인 수율 현황 (2024-01-15 09:30 기준) / 현재 수율: 96.2% 정상 / 전일 대비: +0.3%p / 임계값(95%) 대비: 정상 범위"`
:::

::: {.fragment .fade-in}
사용자: `"수율이 낮아지는 주요 원인은?"`
:::

::: {.fragment .fade-in}
봇: `"수율 저하 주요 원인: 1) 파티클 오염 2) 증착 불균일 3) 포토마스크 정렬 오차 4) 장비 드리프트. 현재 어느 공정 단계에서 문제가 발생하고 있나요?"`
:::

## 봇 응답 속도 모니터링 (시뮬레이션) {.smaller}

```{r}
#| echo: true
#| fig-width: 9
#| fig-height: 4.0
library(ggplot2)

set.seed(42)
response_sim <- data.frame(
  Time = 1:50,
  Response_ms = c(rnorm(20, 800, 150), rnorm(30, 1200, 300))
)
response_sim$Status <- ifelse(
  response_sim$Response_ms < 1000, "빠름 (<1초)", "보통 (1초+)"
)

ggplot(response_sim, aes(x = Time, y = Response_ms, color = Status)) +
  geom_line(color = "gray70", linewidth = 0.8) +
  geom_point(size = 3) +
  geom_hline(yintercept = 1000, linetype = "dashed",
             color = "#F39C12", linewidth = 1) +
  annotate("text", x = 45, y = 1060, label = "1초 기준선",
           color = "#F39C12", size = 4, fontface = "bold") +
  scale_color_manual(
    values = c("빠름 (<1초)" = "#27AE60", "보통 (1초+)" = "#F39C12")
  ) +
  theme_minimal(base_size = 13) +
  labs(
    title = "텔레그램 봇 응답 시간 모니터링 (시뮬레이션)",
    subtitle = "Claude API 호출 포함 — 대부분 1초 이내 응답",
    x = "요청 번호", y = "응답 시간 (ms)", color = "상태"
  )
```

## 봇 시간대별 사용량 패턴 (가상 데이터) {.smaller}

```{r}
#| echo: true
#| fig-width: 9
#| fig-height: 4.0
library(ggplot2)

hours <- 0:23
usage <- c(2, 1, 0, 0, 0, 1, 5, 15, 25, 30, 28, 20,
           22, 18, 20, 25, 30, 28, 20, 12, 8, 5, 4, 3)
df_usage <- data.frame(Hour = hours, Usage = usage)

ggplot(df_usage, aes(x = Hour, y = Usage)) +
  annotate("rect", xmin = 8.5, xmax = 17.5,
           ymin = 0, ymax = 35, alpha = 0.08, fill = "#2E75B6") +
  annotate("text", x = 13, y = 33, label = "업무 시간대 집중",
           color = "#2E75B6", size = 4, fontface = "bold") +
  geom_area(fill = "#2E75B6", alpha = 0.5) +
  geom_line(color = "#2E75B6", linewidth = 1.2) +
  geom_point(color = "#2E75B6", size = 2) +
  scale_x_continuous(
    breaks = seq(0, 23, 3),
    labels = paste0(seq(0, 23, 3), "시")
  ) +
  theme_minimal(base_size = 13) +
  labs(
    title = "텔레그램 봇 시간대별 사용량 패턴 (가상 데이터)",
    subtitle = "디스플레이 공장 교대 근무 패턴 반영",
    x = "시간", y = "메시지 수"
  )
```

## 완성된 봇 코드 — 전체 통합 {.smaller}

```{python}
#| eval: false
#| code-line-numbers: "1-6|8-14|16-27|29-38|40-44"
# display_bot.py — 완성본
import os, anthropic
from telegram import Update
from telegram.ext import Application, CommandHandler, MessageHandler, filters
from dotenv import load_dotenv

load_dotenv()
TOKEN = os.getenv("TELEGRAM_BOT_TOKEN")
claude = anthropic.Anthropic(api_key=os.getenv("ANTHROPIC_API_KEY"))

SYSTEM_PROMPT = """당신은 삼성디스플레이/LG디스플레이 전문 AI 어시스턴트입니다.
OLED, LCD, 수율(yield) 관리, TFT 공정 기술에 대해 전문적으로 답변하세요.
답변은 간결하게, 핵심만 전달하세요."""

async def start(update, context):
    await update.message.reply_text(
        "안녕하세요! 디스플레이 AI 어시스턴트입니다.\n"
        "OLED/LCD 공정, 수율 관리 질문을 해보세요!\n"
        "/help - 명령어 목록"
    )

async def yield_cmd(update, context):
    import random
    line = " ".join(context.args) if context.args else "전체"
    current = round(random.uniform(93, 99), 1)
    prev = round(current + random.uniform(-1, 1), 1)
    delta = round(current - prev, 1)
    status = "정상 범위" if current >= 95 else "임계값 이하! 즉시 확인 요망"
    msg = (
        f"*{line} 수율 현황*\n\n"
        f"현재 수율: `{current}%`\n"
        f"전시간 대비: `{delta:+.1f}%p`\n"
        f"{status}"
    )
    await update.message.reply_text(msg, parse_mode="Markdown")

async def handle_message(update, context):
    resp = claude.messages.create(
        model="claude-3-5-sonnet-20241022",
        max_tokens=400,
        system=SYSTEM_PROMPT,
        messages=[{"role": "user", "content": update.message.text}]
    )
    await update.message.reply_text(resp.content[0].text)

app = Application.builder().token(TOKEN).build()
app.add_handler(CommandHandler("start", start))
app.add_handler(CommandHandler("yield", yield_cmd))
app.add_handler(MessageHandler(
    filters.TEXT & ~filters.COMMAND, handle_message
))
app.run_polling()
```

## 설치 및 실행 {.smaller}

:::: {.columns}

::: {.column width="50%"}
**환경 설정**

```bash
# 1. 패키지 설치
pip install python-telegram-bot \
            anthropic python-dotenv

# 2. .env 파일 생성
cat > .env << EOF
TELEGRAM_BOT_TOKEN=YOUR_TOKEN_HERE
ANTHROPIC_API_KEY=YOUR_CLAUDE_KEY
EOF

# 3. .gitignore 추가
echo ".env" >> .gitignore

# 4. 봇 실행
python display_bot.py
```

:::

::: {.column width="50%"}
**실행 확인 로그**

```
Starting bot...
Bot is running!
Press Ctrl+C to stop.

[INFO] Received message from user 12345
[INFO] Claude API response: 248ms
[INFO] Message sent successfully
```

::: {.callout-tip title="디버깅 팁"}
텔레그램에서 본인 봇에게 `/start`를 보내고
터미널 로그를 확인하세요.
:::

:::

::::

## 실습 과제 — 내 봇 완성하기 {background="#1F4E79"}

:::: {.columns}

::: {.column width="55%"}
**오늘 만들어야 할 것**

1. @BotFather에서 나만의 봇 생성
2. `.env` 파일에 토큰 안전하게 저장
3. `/start` 인사 메시지 구현
4. `/yield [라인명]` 수율 조회 (랜덤 데이터)
5. 일반 메시지 → Claude API 디스플레이 Q&A

**보너스 과제**

6. 대화 히스토리 유지 (멀티턴)
7. `/report` 오늘의 수율 요약 보고서

:::

::: {.column width="45%"}
**평가 기준**

| 항목 | 점수 |
|------|------|
| 봇 생성 및 토큰 발급 | 20점 |
| `/start`, `/help` 구현 | 20점 |
| `/yield` 명령어 동작 | 30점 |
| Claude 연동 Q&A | 30점 |

**제출**: 봇 링크 + GitHub URL
:::

::::

## 13강 요약 {.smaller}

:::: {.columns}

::: {.column width="50%"}
**오늘 배운 것**

- 텔레그램 봇 API의 특징과 압도적 장점
- BotFather로 봇 생성 및 토큰 발급
- Polling vs Webhook 방식 이해
- `python-telegram-bot` 라이브러리 활용
- Claude API 연결로 AI 두뇌 이식
- 디스플레이 전용 시스템 프롬프트 설계

:::

::: {.column width="50%"}
**다음 강의 예고**

**14강**: Gemini 봇 + 설비 알람 시스템

- `gemini_telebot` 오픈소스 레포 분석
- `schedule` 라이브러리로 주기적 반복 실행
- 수율 CSV 자동 모니터링
- **새벽 3시에도 알람 보내는 봇** 만들기

:::

::::

::: {.callout-note title="핵심 한 줄 요약"}
텔레그램 봇 + Claude API = 내 손안의 디스플레이 AI 비서.
토큰은 절대 GitHub에 올리지 말 것!
:::
