---
title: "최신 AI 트렌드 & 수료"
subtitle: "다음 단계는? — 2025~2026 AI 개발자 로드맵"
author: "렛유인 KDC"
date: today
engine: knitr
execute:
  echo: true
  warning: false
  message: false
  fig-width: 9
  fig-height: 4.5
format:
  revealjs:
    theme: [moon, ../custom.scss]
    slide-number: c/t
    show-slide-number: all
    controls: true
    progress: true
    center: false
    incremental: false
    transition: slide
    background-transition: fade
    chalkboard: true
    preview-links: auto
    highlight-style: dracula
    code-line-numbers: true
    footer: "렛유인 KDC | AI 바이브 코딩 실전 | 16강"
    width: 1280
    height: 720
    margin: 0.1
---

# 16강: AI 트렌드와 개발자 로드맵 {background="#1F4E79"}

## 오늘의 AI 뉴스 {.smaller}

### Claude 모델 타임라인

::: {.columns}
::: {.column width="50%"}
- 3.0
- 3.5
:::
::: {.column width="50%"}
- 3.7
- 4.6
:::
:::

## GitHub Trending Top 10 {.smaller}

- 실시간 인기 프로젝트
- 오픈소스 기여 기회

## 디스플레이 × AI 사례

- 삼성과 LG의 최신 사례
- AI와 디스플레이의 융합

## Claude 모델별 성능 비교

```{r}
#| echo: false
#| fig-width: 9
#| fig-height: 4.5
library(ggplot2)

data <- data.frame(
  model = c("3.0", "3.5", "3.7", "4.6"),
  performance = c(75, 85, 90, 95)
)

ggplot(data, aes(x=model, y=performance, fill=model)) +
  geom_bar(stat="identity") +
  scale_y_continuous(labels = scales::percent_format(scale = 1)) +
  labs(title="Claude 모델별 벤치마크 성능 비교", y="성능 (%)", x="모델")
```

## 프로젝트 3 발표 {.smaller}

### 발표 및 피드백 과정

1. 각자 3분 발표
2. 기술 설명
3. 어려운 점 토론
4. 동료 피드백

## 프로젝트 3 발표 {.smaller} {auto-animate="true"}

### 발표 및 피드백 과정

- 각자 3분 발표
- 기술 설명
- 어려운 점 토론
- 동료 피드백

## 다음 단계 로드맵

::: {.panel-tabset}
### 초급→중급
- FastAPI
- Docker
- LangChain
### 중급→고급
- MCP 서버 제작
- Rust CLI
- RAG
### 취업 활용
- GitHub 포트폴리오 3종
- 면접 어필법
:::

## AI 개발자 학습 로드맵

```{r}
#| echo: false
#| fig-width: 9
#| fig-height: 4.5
library(ggplot2)

data <- data.frame(
  stage = c("초급", "중급", "고급"),
  start = c(1, 2, 3),
  end = c(2, 3, 4)
)

ggplot(data, aes(y=stage, x=start, xend=end)) +
  geom_segment(aes(yend=stage), size=6) +
  labs(title="AI 개발자 학습 로드맵", x="단계", y="레벨") +
  theme(axis.text.y = element_text(size=12))
```

## 수료 후 다음 단계 커리큘럼 {.smaller}

```{r}
#| echo: false
knitr::kable(
  data.frame(
    과정 = c("초급", "중급", "고급"),
    내용 = c("FastAPI, Docker", "MCP 서버 제작", "GitHub 포트폴리오")
  ),
  caption="수료 후 다음 단계 커리큘럼",
  align=c("l","r")
)
```

## 수료 축하 메시지

::: {.fragment .fade-in}
축하합니다!
:::
::: {.fragment .highlight-red}
당신의 여정은 이제 시작입니다!
:::

## 팁과 주의사항

::: {.callout-tip title="팁"}
GitHub 포트폴리오를 꾸준히 관리하세요.
:::

::: {.callout-warning title="주의"}
과도한 기술 스택 확장은 피하세요.
:::

## 코드 예시: FastAPI 서버 {.smaller}

```python
from fastapi import FastAPI

app = FastAPI()

@app.get("/")
async def root():
    return {"message": "Hello World"}
``` {code-line-numbers="1-2|3|5-7"}

## Q&A

- 질문 환영합니다!
- 추가 도움 필요 시 연락주세요.