---
title: "환경 관리 & 보안 & GitHub Actions CI/CD"
subtitle: "API Key를 GitHub에 올리면 요금 폭탄"
author: "렛유인 KDC"
date: today
engine: knitr
execute:
  echo: true
  warning: false
  message: false
  fig-width: 9
  fig-height: 4.5
format:
  revealjs:
    theme: [moon, ../custom.scss]
    slide-number: c/t
    show-slide-number: all
    controls: true
    progress: true
    center: false
    incremental: false
    transition: slide
    background-transition: fade
    chalkboard: true
    preview-links: auto
    highlight-style: dracula
    code-line-numbers: true
    footer: "렛유인 KDC | AI 바이브 코딩 실전 | 12강"
    width: 1280
    height: 720
    margin: 0.1
---

# PART 5: 안전한 코드 관리 {background="#1F4E79"}

## 2023년 삼성 직원 ChatGPT 사내 코드 유출 사건 {.smaller}
- API Key 노출로 하루 $500 청구된 개발자

## .env 파일의 중요성
.env 파일을 통해 API Key를 분리 관리하여 보안을 강화할 수 있습니다.

```python
API_KEY="your_api_key_here"
```

## .gitignore 필수 항목
### .env, __pycache__, .DS_Store

```{r}
#| echo: false
df <- data.frame(
  파일 = c(".env", "__pycache__", ".DS_Store"),
  이유 = c("환경변수 보호", "캐시 디렉토리", "MacOS 시스템 파일"),
  위험도 = c("높음", "중간", "낮음")
)
knitr::kable(df, caption="gitignore 필수 항목", align=c("l","r","r"))
```

## dotenv 패턴: Python load_dotenv()

```python
from dotenv import load_dotenv
load_dotenv()  # .env 파일의 환경변수를 로드합니다.
```

## GitHub Secrets를 활용한 안전한 환경변수 사용 {.smaller}

## GitHub Actions 워크플로우
### push → 자동 테스트 → 자동 배포

::: {.panel-tabset}
### 워크플로우 개요
- 코드를 커밋하면 자동으로 테스트 및 배포가 진행됩니다.
### GitHub Actions 설정
- yml 파일을 통해 워크플로우를 정의합니다.
:::

## .env 없는 코드 {auto-animate="true"}
```python
# API Key가 코드 내에 하드코딩되어 있습니다.
api_key = "your_api_key_here"
```

## .env 있는 안전한 코드 {auto-animate="true"}
```python
# API Key를 .env 파일로 분리 관리합니다.
import os
api_key = os.getenv("API_KEY")
```

## 실습: .env + .gitignore 설정
- .env 파일 생성 후, .gitignore에 추가하여 보안을 강화합니다.

## Claude Code로 GitHub Actions deploy.yml 생성

```yaml
name: Deploy
on: [push]
jobs:
  deploy:
    runs-on: ubuntu-latest
    steps:
    - name: Checkout code
      uses: actions/checkout@v2
``` {code-line-numbers="1-2|3|5-7"}

## GitHub Secrets 설정
- GitHub 저장소의 설정에서 Secrets 탭을 통해 환경변수를 설정합니다.

## CI/CD 파이프라인 흐름도
```{r}
#| echo: false
#| fig-width: 9
#| fig-height: 4.5
library(ggplot2)
pipeline_data <- data.frame(
  단계 = c("push", "test", "build", "deploy"),
  시간 = c(1, 2, 3, 4)
)
ggplot(pipeline_data, aes(x=단계, y=시간)) +
  geom_point(size=3) +
  geom_line() +
  ggtitle("CI/CD 파이프라인 흐름도") +
  theme_minimal()
```

## 주의사항: 보안 강화 {.smaller}
::: {.callout-warning title="주의"}
API Key와 같은 민감한 정보를 코드에 직접 포함하지 마세요.
:::

## 팁: GitHub Secrets 활용
::: {.callout-tip title="팁"}
GitHub Secrets를 사용하여 배포 시 환경변수를 안전하게 관리하세요.
:::

## 강의 요약 {.smaller}
- .env 파일과 .gitignore를 통해 보안을 강화합니다.
- GitHub Actions와 Secrets를 활용하여 안전한 CI/CD 환경을 구축합니다.

## Q&A {.smaller}
질문이 있으시면 언제든지 말씀해 주세요!