---
title: "Google AI Studio + Gemini API 챗봇"
subtitle: "하루 1,500회 무료 — AI API를 내 앱에 심는 방법"
author: "렛유인 KDC"
date: today
engine: knitr
execute:
  echo: true
  warning: false
  message: false
  fig-width: 9
  fig-height: 4.5
format:
  revealjs:
    theme: [moon, ../custom.scss]
    slide-number: c/t
    show-slide-number: all
    controls: true
    progress: true
    center: false
    incremental: false
    transition: slide
    background-transition: fade
    chalkboard: true
    preview-links: auto
    highlight-style: dracula
    code-line-numbers: true
    footer: "렛유인 KDC | AI 바이브 코딩 실전 | 8강"
    width: 1280
    height: 720
    margin: 0.1
---

## 하루 1,500회 무료 {background="#1F4E79"}

<br>

**Gemini 1.5 Flash.**

Google AI Studio에서 발급한 API Key 하나로

**하루 1,500번 무료 호출.**

<br>

:::{.fragment}
내 Streamlit 앱에 **AI 두뇌**를 심어보자.

"OLED 번인 현상이 뭔가요?" → AI가 전문가처럼 답변.

디스플레이 Q&A 챗봇을 30분 안에 만듭니다.
:::

<br>

:::{.fragment}
> API Key 발급부터 Streamlit 배포까지 — 오늘 수업 하나로 끝.
:::

---

## AI API가 뭔가요?

:::{.columns}
:::{.column width="55%"}
### "ChatGPT 같은 AI를 내 앱 안에 넣을 수 있다면?"

**API = Application Programming Interface**

AI 회사의 서버 ↔ 내 앱을 연결하는 다리.

```
내 앱
  │  질문(Request) 전송
  ▼
AI 서버 (Google/Anthropic/OpenAI)
  │  답변(Response) 반환
  ▼
내 앱에 결과 표시
```

모든 AI API가 이 원리로 작동합니다.
:::
:::{.column width="45%"}
### 주요 AI API 비교

| 회사 | 모델 | 특징 |
|------|------|------|
| Google | Gemini 1.5 Flash | **무료 1500회/일** |
| Anthropic | Claude 3.5 Sonnet | 코딩 최강 |
| OpenAI | GPT-4o | 가장 유명 |
| Meta | Llama 3.1 | 오픈소스 |

:::{.fragment}
**오늘 쓸 것**: Gemini 1.5 Flash

이유: 무료 한도가 가장 넉넉하고 속도가 빠름.
학습용으로 최적.
:::
:::
:::

---

## Claude vs Gemini API 비교

```{r}
#| echo: false
library(knitr)

comparison <- data.frame(
  항목 = c("무료 티어", "컨텍스트 창", "주요 장점", "상대적 단점", "추천 용도"),
  Claude = c(
    "제한적 (유료 위주)",
    "200K 토큰",
    "긴 문서 분석\n코딩 능력 탁월",
    "무료 한도 적음",
    "코딩·분석·긴 문서 처리"
  ),
  Gemini = c(
    "1,500회/일 무료",
    "1M 토큰",
    "Google 생태계 연동\n무료 한도 큼",
    "한국어 다소 약함",
    "챗봇·빠른 응답·학습용"
  )
)

knitr::kable(
  comparison,
  caption = "Claude vs Gemini API 비교 — 학습 시작은 Gemini로",
  align = c("l", "l", "l")
)
```

<br>

:::{.callout-note}
**컨텍스트 창이란?** AI가 한 번에 처리할 수 있는 텍스트의 양.
Gemini 1.5 Pro는 1M 토큰 = 소설 약 4권 분량을 한 번에 처리 가능.
:::

---

## API Key 보안 — 절대 실수하면 안 되는 것

:::{.callout-warning}
## 실제 사례

API Key를 GitHub 공개 레포에 올린 개발자의 이야기:
- 커밋 후 **3분 만에** 봇이 Key를 탐지
- 해커가 Key로 API를 무단 사용
- 하루 만에 **$2,000+ 청구서** 날아옴

**이건 도시 전설이 아닙니다. 매주 발생하는 실제 사건입니다.**
:::

<br>

:::{.columns}
:::{.column width="50%"}
### .env 파일 생성

```bash
# 프로젝트 루트에 .env 파일 생성
GEMINI_API_KEY=AIzaSy...실제키...
```

### .gitignore에 반드시 추가

```bash
echo ".env" >> .gitignore
# 또는 .gitignore 파일을 직접 열어서 추가
```
:::
:::{.column width="50%"}
### Python에서 불러오기

```python
from dotenv import load_dotenv
import os

load_dotenv()  # .env 파일 읽기
api_key = os.getenv("GEMINI_API_KEY")
```

```bash
# dotenv 설치
pip install python-dotenv
```

:::{.fragment}
**규칙**: Key는 항상 환경변수로. 코드에 직접 쓰는 순간 위험.
:::
:::
:::

---

## Gemini API 기본 사용법

```python
import google.generativeai as genai
from dotenv import load_dotenv
import os

# 환경변수에서 API Key 로드
load_dotenv()
genai.configure(api_key=os.getenv("GEMINI_API_KEY"))

# 모델 초기화
model = genai.GenerativeModel("gemini-1.5-flash")

# 단순 질문-응답
response = model.generate_content(
    "OLED 디스플레이에서 번인 현상이 발생하는 원리를 설명해줘"
)

print(response.text)
```

:::{.fragment}
**출력 예시:**
```
OLED는 유기 발광 소자가 스스로 빛을 냅니다. 특정 픽셀에 오랫동안 같은 이미지가
표시되면 해당 유기 소자가 다른 픽셀보다 빠르게 열화(degradation)됩니다.
이로 인해 해당 영역이 잔상으로 남는 현상이 '번인(Burn-in)'입니다...
```
:::

---

## 실습 앱 — 디스플레이 Q&A 챗봇

```python
import streamlit as st
import google.generativeai as genai
from dotenv import load_dotenv
import os

load_dotenv()
genai.configure(api_key=os.getenv("GEMINI_API_KEY"))
model = genai.GenerativeModel("gemini-1.5-flash")

st.title("🖥️ 디스플레이 기술 Q&A 챗봇")

SYSTEM_PROMPT = """당신은 디스플레이 기술 전문가입니다.
OLED, LCD, QLED, 수율 관리, 공정 기술에 대해 전문적으로 답변하세요.
삼성디스플레이, LG디스플레이 취업 준비생들의 질문에 친절하게 답변하세요."""

if "messages" not in st.session_state:
    st.session_state.messages = []

for msg in st.session_state.messages:
    with st.chat_message(msg["role"]):
        st.write(msg["content"])

if prompt := st.chat_input("디스플레이 기술 질문을 입력하세요..."):
    st.session_state.messages.append({"role": "user", "content": prompt})
    with st.chat_message("user"):
        st.write(prompt)
    full_prompt = f"{SYSTEM_PROMPT}\n\n질문: {prompt}"
    response = model.generate_content(full_prompt)
    with st.chat_message("assistant"):
        st.write(response.text)
    st.session_state.messages.append(
        {"role": "assistant", "content": response.text}
    )
```

---

## API 응답 시간 분포 시뮬레이션

Flash vs Pro — 속도 차이를 데이터로:

```{r}
#| echo: false
library(ggplot2)

set.seed(42)
response_times <- data.frame(
  ms = c(rnorm(100, mean = 800, sd = 200), rnorm(50, mean = 2000, sd = 400)),
  Model = c(rep("Gemini 1.5 Flash", 100), rep("Gemini 1.5 Pro", 50))
)

ggplot(response_times, aes(x = ms, fill = Model)) +
  geom_histogram(bins = 30, alpha = 0.7, position = "identity") +
  scale_fill_manual(
    values = c("Gemini 1.5 Flash" = "#4285F4", "Gemini 1.5 Pro" = "#34A853")
  ) +
  geom_vline(xintercept = 800, linetype = "dashed",
             color = "#4285F4", linewidth = 1) +
  geom_vline(xintercept = 2000, linetype = "dashed",
             color = "#34A853", linewidth = 1) +
  annotate("text", x = 830, y = 18, label = "Flash 평균\n800ms",
           color = "#4285F4", size = 3.5, hjust = 0) +
  annotate("text", x = 2030, y = 10, label = "Pro 평균\n2000ms",
           color = "#34A853", size = 3.5, hjust = 0) +
  theme_minimal(base_size = 13) +
  labs(
    title = "Gemini API 응답 시간 분포 (시뮬레이션)",
    subtitle = "Flash는 빠른 대화형 앱에, Pro는 정확한 분석이 필요할 때",
    x = "응답 시간 (ms)", y = "빈도", fill = "모델"
  )
```

---

## AI API 가격 비교

무료 단계를 넘으면 얼마나 드나?

```{r}
#| echo: false
library(ggplot2)

pricing <- data.frame(
  Model = c("Gemini 1.5 Flash\n(유료)", "Gemini 1.5 Pro", "Claude 3.5 Sonnet", "GPT-4o"),
  CostPer1M = c(0.075, 3.5, 15.0, 15.0)
)

ggplot(pricing, aes(x = reorder(Model, CostPer1M), y = CostPer1M, fill = Model)) +
  geom_bar(stat = "identity", width = 0.6) +
  scale_fill_manual(values = c(
    "Gemini 1.5 Flash\n(유료)" = "#4285F4",
    "Gemini 1.5 Pro"          = "#34A853",
    "Claude 3.5 Sonnet"       = "#D4A843",
    "GPT-4o"                  = "#E74C3C"
  )) +
  geom_text(aes(label = paste0("$", CostPer1M)), hjust = -0.15, size = 4) +
  coord_flip() +
  theme_minimal(base_size = 12) +
  theme(legend.position = "none") +
  scale_y_continuous(limits = c(0, 18)) +
  labs(
    title = "AI API 가격 비교 — 입력 토큰 100만 개당 비용 (USD)",
    subtitle = "Gemini 1.5 Flash 무료 티어: 하루 1,500회 / 분당 15회 / 완전 무료",
    x = "", y = "비용 (USD / 1M 토큰)"
  )
```

---

## 챗봇 고도화 — 대화 이력 관리

단순 Q&A에서 **진짜 대화**로 발전시키기:

```python
import google.generativeai as genai

model = genai.GenerativeModel("gemini-1.5-flash")

# 대화 세션 시작 (이전 대화를 자동으로 기억)
chat = model.start_chat(history=[])

# 첫 번째 질문
response1 = chat.send_message("OLED와 LCD의 차이를 설명해줘")
print(response1.text)

# 두 번째 질문 — "그것"이 앞 대화를 가리킴
response2 = chat.send_message("그것의 장단점을 표로 정리해줘")
print(response2.text)  # 앞 대화 맥락 유지

# 대화 이력 확인
for turn in chat.history:
    print(f"[{turn.role}]: {turn.parts[0].text[:50]}...")
```

:::{.callout-note}
`model.start_chat(history=[])` — `history` 파라미터에 이전 대화를 넣으면 대화를 이어갈 수 있습니다. Streamlit의 `session_state`와 조합하면 완전한 챗봇 완성.
:::

---

## 시스템 프롬프트 — AI 페르소나 설정

같은 모델, 다른 전문가:

:::panel-tabset

### 디스플레이 기술 전문가
```python
SYSTEM_PROMPT = """당신은 15년 경력의 디스플레이 기술 전문가입니다.
삼성디스플레이와 LG디스플레이의 OLED, LCD, QLED 기술에 정통합니다.
수율 관리, TFT 공정, 색재현율, 응답속도에 대해 깊이 설명하세요.
기술 용어를 사용하되 취업 준비생도 이해할 수 있게 쉽게 풀어주세요."""
```

### 면접 코치
```python
SYSTEM_PROMPT = """당신은 삼성·LG 디스플레이 계열사 취업 전문 면접 코치입니다.
기술 면접 질문에 대한 모범 답변을 제시하고,
답변의 강점과 개선점을 솔직하게 피드백해주세요.
STAR 기법(상황-과제-행동-결과)으로 답변을 구성하도록 도와주세요."""
```

### 수율 분석 보조
```python
SYSTEM_PROMPT = """당신은 디스플레이 공정 수율 분석 전문가입니다.
CSV 데이터를 붙여넣으면 이상 패턴을 찾아주고,
어떤 공정 변수가 수율에 영향을 미치는지 분석해주세요.
통계적 근거를 들어 설명하고 R 또는 Python 분석 코드를 제안하세요."""
```

:::

---

## 스트리밍 응답 — 타이핑 효과 구현

ChatGPT처럼 글자가 하나씩 나타나는 효과:

```python
import streamlit as st
import google.generativeai as genai

model = genai.GenerativeModel("gemini-1.5-flash")

if prompt := st.chat_input("질문을 입력하세요"):
    with st.chat_message("assistant"):
        # 빈 placeholder 생성
        message_placeholder = st.empty()
        full_response = ""

        # 스트리밍으로 응답 받기
        for chunk in model.generate_content(prompt, stream=True):
            if chunk.text:
                full_response += chunk.text
                # 글자가 쌓이는 효과
                message_placeholder.write(full_response + "▌")

        # 커서 제거 후 최종 출력
        message_placeholder.write(full_response)
```

:::{.callout-tip}
`stream=True` 옵션 하나로 사용자 경험(UX)이 크게 향상됩니다.
전체 응답을 기다리는 것보다 글자가 나타나는 방식이 훨씬 자연스럽습니다.
:::

---

## 마무리 + 프로젝트 2 예고

:::{.callout-tip}
## Gemini API + Streamlit = 30분 완성 AI 챗봇

프로젝트 2에서 이 모든 것을 활용한 **디스플레이 기술 분석 앱**을 만듭니다:

- Streamlit으로 대시보드 레이아웃
- Gemini API로 Q&A 챗봇 탑재
- 수율 데이터 업로드 & 시각화
- GitHub + Streamlit Cloud 배포
:::

<br>

:::{.columns}
:::{.column width="55%"}
### 8강 정리

| 개념 | 핵심 |
|------|------|
| Gemini API | Google AI Studio에서 Key 발급 |
| .env 보안 | Key는 절대 코드에 직접 X |
| 기본 호출 | `model.generate_content()` |
| 대화 관리 | `model.start_chat()` + `history` |
| 스트리밍 | `stream=True` → 타이핑 효과 |
| 시스템 프롬프트 | AI 페르소나 = 앱의 전문성 |
:::
:::{.column width="45%"}
:::{.callout-important}
## 과제

1. Google AI Studio에서 API Key 발급
2. `.env` 파일에 저장 + `.gitignore` 설정
3. 디스플레이 Q&A 챗봇 로컬 실행
4. Streamlit Cloud 배포 후 URL 제출
5. **보너스**: 시스템 프롬프트를 바꿔서 나만의 전문가 설정
:::
:::
:::
