---
title: "텔레그램 봇 기초 + Claude API 연결"
subtitle: "AI가 내 폰에 메시지를 보낸다"
author: "렛유인 KDC"
date: today
engine: knitr
execute:
  echo: true
  warning: false
  message: false
  fig-width: 9
  fig-height: 4.5
format:
  revealjs:
    theme: [moon, ../custom.scss]
    slide-number: c/t
    show-slide-number: all
    controls: true
    progress: true
    center: false
    incremental: false
    transition: slide
    background-transition: fade
    chalkboard: true
    preview-links: auto
    highlight-style: dracula
    code-line-numbers: true
    footer: "렛유인 KDC | AI 바이브 코딩 실전 | 13강"
    width: 1280
    height: 720
    margin: 0.1
---

# 13강: 텔레그램 봇과 AI {background="#1F4E79"}

## 오프닝: AI와 텔레그램 봇의 변신
2016년부터 있던 텔레그램 봇. AI가 들어가자 완전히 달라졌다.

## 텔레그램 봇 구조
- BotFather → Token → Polling/Webhook
- python-telegram-bot 라이브러리 구조

## Claude API 연동
- anthropic.Anthropic() → messages.create()
- 실사례: 공장 설비 알람봇 / 수율 알림봇

## 실습: 디스플레이 기술 상담 봇
/start /help /explain [공정명] 커맨드

::: {.callout-tip title="팁"}
일반 텍스트 → Claude 자유 답변
:::

## 텔레그램 봇 메시지 흐름 다이어그램
```{r}
#| echo: false
#| fig-width: 9
#| fig-height: 4.5
library(ggplot2)
data <- data.frame(
  단계 = c("사용자", "봇", "API", "사용자"),
  메시지 = c("명령어 입력", "처리 중...", "응답 생성", "결과 전달")
)

ggplot(data, aes(x = 단계, y = 메시지)) +
  geom_line(aes(group=1), color="blue") +
  geom_point(size=2) +
  theme_minimal() +
  labs(title="텔레그램 봇 메시지 흐름", x="단계", y="메시지")
```

## 봇 명령어 목록
```{r}
#| echo: false
df <- data.frame(
  명령어 = c("/start", "/help", "/explain"),
  기능 = c("봇 시작", "도움말", "공정 설명"),
  예시 = c("봇을 시작합니다.", "도움말을 제공합니다.", "특정 공정에 대한 설명을 제공합니다.")
)
knitr::kable(df, caption="봇 명령어 목록", align=c("l","r","r"))
```

## 실습: BotFather 설정
::: {.panel-tabset}
### BotFather 설정
- 봇 생성 및 토큰 발급
- 권한 설정

### Python 코드
```python
from telegram import Bot
bot = Bot(token='YOUR_TOKEN_HERE')
bot.send_message(chat_id='CHAT_ID', text="Hello World")
```

### 실행 결과
- 봇이 메시지를 성공적으로 전송
:::

## 공장 설비 알람봇
::: {.fragment .fade-in}
- 실시간 알람 제공
:::

## 수율 알림봇
::: {.fragment .highlight-red}
- 수율 데이터 자동 보고
:::

## auto-animate 예시 {auto-animate="true"}
텔레그램 봇의 핵심 구조

## auto-animate 예시 {auto-animate="true"}
텔레그램 봇의 핵심 구조 + Claude API 연동

## Python-telegram-bot 라이브러리
- 설치 및 기본 사용법
- 메시지 핸들링 및 응답 생성

## Claude API 연동의 장점
- 자유로운 대화 생성
- 다양한 데이터 처리 가능

## 컬럼 레이아웃 예시
::: {.columns}
::: {.column width="45%"}
왼쪽: BotFather 설정
:::
::: {.column width="55%"}
오른쪽: Python 코드 및 실행
:::
:::

## 주의사항
::: {.callout-warning title="주의"}
Claude API 사용 시 데이터 보호에 유의해야 합니다.
:::

## 강의 요약 {.smaller}
- 텔레그램 봇의 구조와 기능
- Claude API의 활용
- 실습을 통한 이해 증진