---
title: "배포 플랫폼 10종 총정리"
subtitle: "Netlify, Vercel, Render, Railway… 어디에 무엇을 올려야 하나"
author: "렛유인 KDC"
date: today
engine: knitr
execute:
  echo: true
  warning: false
  message: false
  fig-width: 9
  fig-height: 4.5
format:
  revealjs:
    theme: [moon, ../custom.scss]
    slide-number: c/t
    show-slide-number: all
    controls: true
    progress: true
    center: false
    incremental: false
    transition: slide
    background-transition: fade
    chalkboard: true
    preview-links: auto
    highlight-style: dracula
    code-line-numbers: true
    footer: "렛유인 KDC | AI 바이브 코딩 실전 | 11강"
    width: 1280
    height: 720
    margin: 0.1
---

# PART 7: 플랫폼 10종, 각자의 자리가 있다 {background="#1F4E79"}

## 여러분은 지금 어떤 플랫폼을 써야 할까요? {background="#1F4E79"}

::: {.columns}
::: {.column width="55%"}
::: {.r-fit-text}
**10개**
:::
주요 배포 플랫폼의 수
:::

::: {.column width="45%"}
::: {.fragment}
- GitHub Pages → HTML만
- Streamlit Cloud → Python만
- Firebase → Full-stack만

각각의 플랫폼은 **존재 이유**가 있다.

10개를 다 알면 어떤 앱이든 **최적의 집**을 찾아줄 수 있다.
:::
:::
:::

---

## 10대 플랫폼 한눈에 보기

```{r}
#| echo: true
ten_platforms <- data.frame(
  번호       = 1:10,
  플랫폼     = c("GitHub Pages","Streamlit Cloud","Firebase Studio","Vercel","Netlify",
                "Render","Railway","Hugging Face","Replit","Fly.io"),
  언어_기술  = c("HTML/JS","Python","Python/JS/Flutter","Next.js/React","정적/서버리스",
                "Docker/Python","Docker/Python","ML/Python","다국어","Docker"),
  무료여부   = c("완전무료","완전무료","무료티어","무료티어","무료티어",
                "무료티어","유료중심","무료티어","무료티어","무료티어"),
  추천용도   = c("포트폴리오","데이터앱","풀스택","프론트엔드","JAMstack",
                "API서버","백엔드","AI모델","학습","프로덕션")
)
knitr::kable(ten_platforms,
             caption="배포 플랫폼 10종 비교",
             align=c("c","l","l","c","l"))
```

---

## 정적 vs 동적 사이트 — 응답 시간 비교

```{r}
#| echo: true
#| fig-width: 9
#| fig-height: 4.5
library(ggplot2)

requests <- data.frame(
  Type  = factor(rep(c("정적 사이트\n(GitHub Pages)",
                        "동적 사이트\n(Streamlit)"), each=4)),
  Step  = factor(rep(c("클라이언트\n요청","CDN/서버","처리","응답"), 2),
                 levels=c("클라이언트\n요청","CDN/서버","처리","응답")),
  Time_ms = c(5, 20, 20, 30,   # 정적: CDN에서 바로 제공
               5, 50, 550, 560) # 동적: 서버에서 Python 실행
)

ggplot(requests, aes(x=as.numeric(Step), y=Time_ms,
                     color=Type, group=Type)) +
  geom_line(linewidth=1.5) +
  geom_point(size=4) +
  scale_x_continuous(breaks=1:4,
                     labels=c("요청","서버","처리","응답")) +
  scale_color_manual(values=c("#3498DB","#E67E22")) +
  scale_y_continuous(labels=function(x) paste0(x,"ms")) +
  theme_minimal(base_size=13) +
  labs(title="정적 vs 동적 사이트 응답 시간 비교",
       subtitle="정적 사이트는 CDN 덕분에 압도적으로 빠름 — 동적은 서버 연산 시간 추가",
       x="단계", y="누적 시간", color="사이트 유형")
```

---

## 각 플랫폼 실제 배포 데모

::: {.panel-tabset}

### GitHub Pages

```bash
# 방법 1: 직접 HTML 배포
mkdir my-portfolio && cd my-portfolio
echo "<h1>Display Engineer Portfolio</h1>" > index.html

git init
git add index.html
git commit -m "Initial commit"

# GitHub에 새 저장소 생성 후
git remote add origin https://github.com/USERNAME/REPO.git
git push -u origin main

# Settings → Pages → Source: main branch / (root)
# 주소: https://USERNAME.github.io/REPO
```

### Vercel

```bash
# Node.js / React / Next.js 앱 배포
npm install -g vercel

# 프로젝트 폴더에서
vercel

# 질문에 답하면 자동 배포
# > Set up and deploy? Y
# > Which scope? (개인 계정 선택)
# > Link to existing project? N
# > Project name: my-display-app

# 완료 후
# https://my-display-app.vercel.app
```

### Render

```bash
# Python API 서버 / FastAPI / Flask 배포

# 1. requirements.txt 확인
fastapi==0.109.0
uvicorn==0.27.0
pandas==2.0.3

# 2. render.yaml 생성 (선택)
services:
  - type: web
    name: display-api
    env: python
    buildCommand: pip install -r requirements.txt
    startCommand: uvicorn main:app --host 0.0.0.0 --port $PORT

# 3. render.com → New → Web Service
# GitHub 연결 후 자동 배포
```

:::

---

## 플랫폼 선택 플로우차트

```{r}
#| echo: true
#| fig-width: 9
#| fig-height: 4.5
library(ggplot2)

nodes_dt <- data.frame(
  x     = c(5,   2,   8,   1,   3,    6,     9),
  y     = c(4,   3,   3,   2,   2,    2,     2),
  label = c("새 앱\n만들기",
            "Python\n앱?",
            "정적\n사이트?",
            "Streamlit\nCloud",
            "Heroku\n/Render",
            "GitHub\nPages",
            "Vercel\n/Netlify"),
  type  = c("root","branch","branch","leaf","leaf","leaf","leaf")
)

edges_dt <- data.frame(
  x    = c(5,5,2,2,8,8),
  xend = c(2,8,1,3,6,9),
  y    = c(4,4,3,3,3,3),
  yend = c(3,3,2,2,2,2),
  label= c("YES","NO","YES","NO","YES","NO")
)

ggplot() +
  geom_segment(data=edges_dt,
               aes(x=x, xend=xend, y=y, yend=yend),
               color="gray60", linewidth=1,
               arrow=arrow(length=unit(0.15,"inches"), type="closed")) +
  geom_label(data=edges_dt,
             aes(x=(x+xend)/2, y=(y+yend)/2, label=label),
             size=2.8, fill="gray20", color="white") +
  geom_point(data=nodes_dt,
             aes(x=x, y=y, color=type), size=14) +
  geom_text(data=nodes_dt,
            aes(x=x, y=y, label=label),
            color="white", size=2.8, fontface="bold") +
  scale_color_manual(values=c("root"="#1F4E79",
                               "branch"="#2E75B6",
                               "leaf"="#27AE60")) +
  xlim(0, 10) + ylim(1, 5) +
  theme_void(base_size=13) +
  labs(title="배포 플랫폼 선택 가이드") +
  theme(legend.position="none",
        plot.title=element_text(color="gray20", size=14, hjust=0.5, face="bold"))
```

---

## Netlify — JAMstack의 왕좌

::: {.columns}
::: {.column width="55%"}
### Netlify란?

**JAMstack** (JavaScript + API + Markup) 특화 플랫폼

**강점:**
- 드래그 앤 드롭으로 HTML 폴더 배포
- 자동 HTTPS
- 폼 처리 (백엔드 없이 문의 폼 구현)
- A/B 테스트 기능
- 분기별 프리뷰 URL

```bash
# 방법 1: CLI 배포
npm install -g netlify-cli
netlify deploy --dir=./dist --prod

# 방법 2: 드래그 앤 드롭
# app.netlify.com에 폴더 드래그
```
:::

::: {.column width="45%"}
### Netlify 무료 플랜

| 항목 | 한도 |
|------|------|
| 빌드 시간 | 300분/월 |
| 대역폭 | 100GB/월 |
| 사이트 수 | 무제한 |
| 팀원 수 | 1명 |

::: {.callout-tip title="디스플레이 업 활용"}
제품 소개 사이트, 스펙 비교 페이지, 이력서/포트폴리오에 최적. GitHub + Netlify = 자동 배포 파이프라인.
:::
:::
:::

---

## Hugging Face Spaces — AI 모델 배포의 성지

::: {.columns}
::: {.column width="55%"}
### AI 모델을 세상에 공개하는 곳

> "Stable Diffusion, Whisper, 수많은 AI 모델들이 여기 있다."

**Hugging Face Spaces 특징:**
- Gradio 또는 Streamlit 앱 무료 배포
- GPU 인스턴스 (유료) 사용 가능
- 모델 허브와 즉시 연동
- 공개 AI 커뮤니티 접점

```python
# Gradio 앱 예시 (display defect classifier)
import gradio as gr

def classify_defect(image):
    # OLED 결함 분류 AI 모델
    return {"정상": 0.92, "Bright Dot": 0.05,
            "Dark Dot": 0.02, "Mura": 0.01}

gr.Interface(
    fn=classify_defect,
    inputs=gr.Image(),
    outputs=gr.Label()
).launch()
```
:::

::: {.column width="45%"}
### 취업에 활용하는 법

```
Hugging Face Space URL:
huggingface.co/spaces/yourname/display-inspector

포트폴리오에 추가:
- OLED 결함 분류 AI
- 수율 예측 모델
- 패널 화질 평가기
```

::: {.callout-note title="삼성/LG 취업 팁"}
AI 모델을 Hugging Face에 공개하면 채용담당자가 바로 테스트할 수 있습니다. GitHub + Hugging Face = 완성형 포트폴리오.
:::
:::
:::

---

## Replit — 브라우저에서 바로 코딩하고 배포

::: {.columns}
::: {.column width="55%"}
### 설치 없이 바로 시작

**Replit의 장점:**
- 브라우저만 있으면 개발 가능
- 50+ 언어 지원 (Python, JS, R, ...)
- 배포 버튼 한 번으로 공개
- 실시간 협업 (구글독스처럼)
- AI 코드 어시스턴트 내장

**학습 환경으로 최적:**
```python
# Replit에서 Python 즉시 실행
# → Deploy 클릭
# → replit.app URL 생성
```
:::

::: {.column width="45%"}
### Replit vs 로컬 환경

| 항목 | Replit | 로컬 |
|------|--------|------|
| 설치 | 불필요 | 필요 |
| 속도 | 느림 | 빠름 |
| 협업 | 실시간 | Git |
| 배포 | 원클릭 | 설정 필요 |
| 가격 | 무료(제한) | 무료 |

::: {.callout-tip title="추천 사용 시나리오"}
강의 시간에 빠르게 데모 앱을 만들어 URL을 공유할 때 가장 빠릅니다.
:::
:::
:::

---

## 플랫폼 평가 히트맵 — 어떤 상황에 어떤 플랫폼?

```{r}
#| echo: true
#| fig-width: 9
#| fig-height: 4.5
library(ggplot2)

score_data <- data.frame(
  Platform  = rep(c("GitHub Pages","Streamlit","Firebase",
                     "Vercel","Render"), each=4),
  Criterion = rep(c("무료 한도","쉬운 설정","Python 지원","확장성"), 5),
  Score     = c(
    10, 9, 2, 7,   # GitHub Pages
     9, 8,10, 6,   # Streamlit
     7, 6, 8,10,   # Firebase
     8, 8, 5, 9,   # Vercel
     7, 7, 9, 8    # Render
  )
)

ggplot(score_data, aes(x=Criterion, y=Platform, fill=Score)) +
  geom_tile(color="gray30", linewidth=0.5) +
  geom_text(aes(label=Score), color="white", fontface="bold", size=4.5) +
  scale_fill_gradient2(low="#E74C3C", mid="#F39C12", high="#27AE60",
                       midpoint=7, limits=c(1, 10)) +
  theme_minimal(base_size=12) +
  labs(title="배포 플랫폼 평가 히트맵 (10점 만점)",
       subtitle="초록=강점, 빨강=약점 — 자신의 필요에 맞는 강점을 보유한 플랫폼 선택",
       x="", y="", fill="점수")
```

---

## 실습 — 기존 앱 다른 플랫폼에 재배포

::: {.columns}
::: {.column width="55%"}
### 미션: 동일한 앱을 두 플랫폼에

9강에서 만든 **PPI 계산기**를 아래 두 곳에 배포하세요.

**Streamlit Cloud (이미 완료):**
```
https://yourname-ppi-calc.streamlit.app
```

**Hugging Face Spaces로 재배포:**
```bash
# 1. Hugging Face 계정 생성
# 2. New Space → Streamlit 선택
# 3. 파일 업로드 또는 GitHub 연결
# 4. app.py, requirements.txt 업로드
# 5. 자동 빌드 완료
```

동일한 앱, **다른 URL** — 포트폴리오에 두 링크 모두 추가!
:::

::: {.column width="45%"}
### 플랫폼별 URL 예시

```
GitHub Pages:
  yourname.github.io/display-tools

Streamlit Cloud:
  yourname-display-tools.streamlit.app

Hugging Face:
  huggingface.co/spaces/yourname/ppi-calc

Vercel:
  display-tools-yourname.vercel.app
```

::: {.callout-important title="포트폴리오 전략"}
면접관이 "포트폴리오 보여주세요"라고 했을 때, 3개 이상의 URL을 즉시 꺼낼 수 있어야 합니다.
:::
:::
:::

---

## 플랫폼 속도 비교 — 실제 로딩 타임

```{r}
#| echo: true
#| fig-width: 9
#| fig-height: 4.2
library(ggplot2)

load_times <- data.frame(
  Platform = factor(
    c("GitHub Pages","Vercel","Netlify","Streamlit","Render","Hugging Face"),
    levels=c("GitHub Pages","Vercel","Netlify","Streamlit","Render","Hugging Face")
  ),
  Cold_Start = c(0.3, 0.5, 0.4, 8.0, 12.0, 15.0),
  Warm_Start = c(0.3, 0.5, 0.4,  2.0,  1.5,  2.5),
  Type       = c("정적","정적","정적","동적","동적","동적")
)

load_long <- reshape(load_times,
  varying=c("Cold_Start","Warm_Start"),
  v.names="Seconds",
  timevar="StartType",
  times=c("콜드 스타트 (첫 방문)","웜 스타트 (재방문)"),
  direction="long"
)

ggplot(load_long, aes(x=Platform, y=Seconds, fill=StartType)) +
  geom_bar(stat="identity", position="dodge", width=0.65) +
  scale_fill_manual(values=c("콜드 스타트 (첫 방문)"="#E74C3C",
                              "웜 스타트 (재방문)"="#27AE60")) +
  scale_y_continuous(labels=function(x) paste0(x,"초")) +
  theme_minimal(base_size=12) +
  labs(title="플랫폼별 페이지 로딩 시간 비교 (초)",
       subtitle="정적 사이트 0.3~0.5초 vs 동적 앱 콜드스타트 8~15초 차이 주의",
       x="", y="로딩 시간 (초)", fill="")
```

---

## 11강 핵심 요약

::: {.columns}
::: {.column width="50%"}
### 10대 플랫폼 한 줄 요약

::: {.fragment}
**GitHub Pages**: 정적 포트폴리오, 완전 무료
:::
::: {.fragment}
**Streamlit Cloud**: Python/데이터 앱
:::
::: {.fragment}
**Firebase**: 풀스택, Google 생태계
:::
::: {.fragment}
**Vercel**: React/Next.js, 프론트 최강
:::
::: {.fragment}
**Netlify**: JAMstack, 드래그 앤 드롭
:::
::: {.fragment}
**Render/Railway**: Docker, API 서버
:::
::: {.fragment}
**Hugging Face**: AI 모델 공개
:::
::: {.fragment}
**Replit**: 브라우저 코딩/데모
:::
:::

::: {.column width="50%"}
### 다음 강의 예고 (12강)

**환경 관리 & 보안 & GitHub Actions**

> 이 실수를 하면 요금 폭탄이 온다

실화: GitHub에 API Key 올림 → 30분 후 봇 발견 → $50,000 청구

- .env 파일
- .gitignore
- GitHub Secrets
- CI/CD 자동화
:::
:::
