---
title: "Claude Code Skills & 커스텀 자동화"
subtitle: "반복 작업을 슬래시 명령어 하나로"
author: "렛유인 KDC"
date: today
engine: knitr
execute:
  echo: true
  warning: false
  message: false
  fig-width: 9
  fig-height: 4.5
format:
  revealjs:
    theme: [moon, ../custom.scss]
    slide-number: c/t
    show-slide-number: all
    controls: true
    progress: true
    center: false
    incremental: false
    transition: slide
    background-transition: fade
    chalkboard: true
    preview-links: auto
    highlight-style: dracula
    code-line-numbers: true
    footer: "렛유인 KDC | AI 바이브 코딩 실전 | 3강"
    width: 1280
    height: 720
    margin: 0.1
---

# PART 2: AI 활용의 진화 {background="#1F4E79"}

## 오프닝
"나는 하루 10개 앱을 만든다. AI 덕분에." - Simon Willison

## Claude Code Skills

### 내장 스킬 vs 커스텀 스킬
- /commit, /review, /test
- 커스텀 스킬의 유연성

## 프롬프트 품질 비교

### 나쁜 예 vs 좋은 예
- 역할, 맥락, 형식, 제약 4요소

::: {.panel-tabset}
### 나쁜 예
- 불명확한 역할
- 부족한 맥락 제공

### 좋은 예
- 명확한 역할 설정
- 풍부한 맥락 제공

### 결과 비교
- 응답 품질 차이
:::

## 프롬프트 요소 설명표

```{r}
#| echo: false
#| results: 'asis'
df <- data.frame(
  요소 = c("역할", "맥락", "작업", "출력형식"),
  설명 = c("AI의 역할 정의", "관련 정보 제공", "수행할 작업", "결과의 형식 설정")
)
knitr::kable(df, caption="4대 프롬프트 요소 설명표", align=c("l","r"))
```

## CLAUDE.md 고급 설정

- 프로젝트별 AI 행동 커스터마이즈

::: {.callout-tip title="팁"}
AI 설정을 통해 프로젝트 요구에 맞춤 대응
:::

## cokacdir 소개

- Rust 기반 AI 터미널 파일 매니저
- 자연어 명령 지원

## R ggplot2 차트: 프롬프트 응답 품질

```{r}
#| echo: false
#| fig-width: 9
#| fig-height: 4.5
library(ggplot2)
data <- data.frame(
  Prompt = c("나쁜 예", "좋은 예"),
  Quality = c(60, 90)
)

ggplot(data, aes(x=Prompt, y=Quality, fill=Prompt)) +
  geom_bar(stat="identity") +
  labs(title="프롬프트 응답 품질 비교", y="품질 점수") +
  theme_minimal()
```

## 실습: /analyze-yield 커스텀 스킬 작성

### 프롬프트 패턴 실습
- 디스플레이 수율 데이터 분석 요청

::: {.fragment .fade-in}
분석 결과를 통해 개선안 도출
:::

## auto-animate 슬라이드 쌍

## 슬라이드A {auto-animate="true"}
커스텀 스킬의 필요성

## 슬라이드B {auto-animate="true"}
커스텀 스킬의 필요성 + 적용 사례

## 코드 예시

```python
def analyze_yield(data):
    # 데이터 분석 로직
    result = process(data)
    return result
``` {code-line-numbers="1-2|3|5-7"}

## 결론

### AI 활용의 미래
- AI와 함께하는 혁신의 가능성

::: {.callout-warning title="주의"}
AI 의존성 증가에 따른 윤리적 고려 필요
:::

## Q&A 및 토론

::: {.columns}
::: {.column width="45%"}
질문 및 답변
:::
::: {.column width="55%"}
토론 주제
:::
:::