---
title: "Quarto 공정 분석 보고서 & GitHub Pages"
subtitle: "PPT 수정 지옥 탈출 — 코드+글+차트가 하나로"
author: "렛유인 KDC"
date: today
engine: knitr
execute:
  echo: true
  warning: false
  message: false
  fig-width: 9
  fig-height: 4.5
format:
  revealjs:
    theme: [moon, ../custom.scss]
    slide-number: c/t
    show-slide-number: all
    controls: true
    progress: true
    center: false
    incremental: false
    transition: slide
    background-transition: fade
    chalkboard: true
    preview-links: auto
    highlight-style: dracula
    code-line-numbers: true
    footer: "렛유인 KDC | AI 바이브 코딩 실전 | 7강"
    width: 1280
    height: 720
    margin: 0.1
---

# PART 3: Quarto와 데이터 시각화 {background="#1F4E79"}

## 오프닝: PPT 수정 지옥
"PPT 수정 지옥. 데이터 바뀌면 차트도 다시, 표도 다시, 번호도 다시."

## Quarto .qmd 구조
- YAML 헤더
- 마크다운
- 코드 청크

## 출력 형식 비교
::: {.panel-tabset}
### HTML
- 웹 기반
- 인터랙티브 가능

### PDF
- 인쇄 최적화
- 고정 레이아웃

### Slides
- 발표용
- 인터랙티브 가능

### Website
- 전체 웹사이트
- 네비게이션 포함
:::

## Quarto vs Jupyter vs PPT
```{r}
#| echo: false
df <- data.frame(
  Platform = c("Quarto", "Jupyter", "PPT"),
  Dynamic = c("Yes", "Yes", "No"),
  Reproducible = c("Yes", "Limited", "No")
)
knitr::kable(df, caption="Quarto vs Jupyter vs PPT 비교", align=c("l","r","r"))
```

## GitHub Pages 자동 배포
- gh-pages 브랜치 활용
- 푸시 후 자동 빌드

## 슬라이드 자체가 Quarto RevealJS!
::: {.fragment .fade-in}
- Quarto의 강력한 기능
:::

## 실습: 디스플레이 공정 분석 보고서
- 샘플 수율 데이터 활용
- ggplot2 차트 자동 생성

## 수율 데이터 예시
```{r}
#| echo: false
#| fig-width: 9
#| fig-height: 4.5
library(ggplot2)
set.seed(123)
data <- data.frame(
  Parameter = rep(letters[1:5], each=20),
  Yield = rnorm(100, mean=75, sd=10)
)
ggplot(data, aes(x=Parameter, y=Yield)) +
  geom_point() +
  geom_smooth(method='lm') +
  labs(title="파라미터별 수율 상관관계")
```

## Quarto render → HTML 보고서
```bash
quarto render report.qmd --to html
```

## GitHub Pages 배포
```bash
git add .
git commit -m "Update report"
git push origin main
```

## Quarto 작성 → render → 배포
::: {.fragment .highlight-red}
1. Quarto 작성
:::
::: {.fragment .highlight-red}
2. render
:::
::: {.fragment .highlight-red}
3. 배포
:::

## auto-animate 예시 {auto-animate="true"}
단계 1: 데이터 준비

## auto-animate 예시 {auto-animate="true"}
단계 1: 데이터 준비 + 시각화 추가

## R ggplot2: 수율 분석
```{r}
#| echo: false
#| fig-width: 9
#| fig-height: 4.5
ggplot(data, aes(x=Yield, fill=Parameter)) +
  geom_histogram(binwidth=2) +
  labs(title="수율 분포")
```

## 코드 하이라이트 예시
```python
import matplotlib.pyplot as plt
# 데이터 준비
data = [1, 2, 3, 4]
# 차트 생성
plt.plot(data)  # {code-line-numbers="1-2|3|5-7"}
plt.show()
```

## 팁과 주의사항
::: {.callout-tip title="팁"}
Quarto는 효율적입니다!
:::
::: {.callout-warning title="주의"}
데이터 변동 시 업데이트 필요
:::

## 컬럼 레이아웃
::: {.columns}
::: {.column width="45%"}
Quarto 특징
:::
::: {.column width="55%"}
자동화 및 재현성
:::
:::

## 마무리 {.smaller}
- Quarto의 강력한 시각화 및 자동화 기능
- GitHub Pages를 통한 쉽게 배포 가능
- 데이터 분석 및 보고서 작성의 효율성 증대

## Q&A {.smaller}
- 질문을 받습니다.