---
title: "GitHub + Claude Code 환경 세팅"
subtitle: "취업 포트폴리오의 시작 — Git, GitHub, Claude Code"
author: "렛유인 KDC"
date: today
engine: knitr
execute:
  echo: true
  warning: false
  message: false
  fig-width: 9
  fig-height: 4.5
format:
  revealjs:
    theme: [moon, ../custom.scss]
    slide-number: c/t
    show-slide-number: all
    controls: true
    progress: true
    center: false
    incremental: false
    transition: slide
    background-transition: fade
    chalkboard: true
    preview-links: auto
    highlight-style: dracula
    code-line-numbers: true
    footer: "렛유인 KDC | AI 바이브 코딩 실전 | 2강"
    width: 1280
    height: 720
    margin: 0.1
---

# 오프닝 {background="#1F4E79"}

## Pieter Levels의 성공 사례
- Pieter Levels (@levelsio): 혼자서 AI와 GitHub로 연 $5M 수익 창출
- GitHub와 AI의 결합으로 어떻게 성공할 수 있었는지 탐구

# Git 워크플로우 {background="#1F4E79"}

## Git 워크플로우 개요
- Working Directory → Staging Area → Local Repository → Remote Repository

```{r}
#| echo: false
#| fig-width: 9
#| fig-height: 4.5
library(ggplot2)

# 예시 데이터 생성
data <- data.frame(
  step = c("Working Dir", "Staging", "Local Repo", "Remote"),
  count = c(100, 80, 60, 40)
)

# 워크플로우 시각화
ggplot(data, aes(x = step, y = count, fill = step)) +
  geom_bar(stat = "identity") +
  theme_minimal() +
  labs(title = "Git 워크플로우", x = "단계", y = "작업 수")
```

# GitHub 포트폴리오 전략

## GitHub 포트폴리오 최적화 {.smaller}
- Contribution Graph 활용
- README 파일의 중요성
- Pinned Repos 설정

::: {.panel-tabset}
### Contribution Graph
- 일일 커밋을 통해 프로필을 풍부하게
### README
- 프로젝트의 첫인상
### Pinned Repos
- 대표 프로젝트를 고정
:::

# Claude Code란 무엇인가?

## Claude Code 개념 {.smaller}
- 터미널 기반 AI 에이전트
- CLAUDE.md 컨텍스트 파일 작성

::: {.columns}
::: {.column width="45%"}
### CLAUDE.md의 역할
- 사용자 정보 제공
- AI 응답 품질 향상
:::
::: {.column width="55%"}
```python
# CLAUDE.md 예시
"""
나는 디스플레이 공학과 4학년
Python/R 가능
수율 분석 관심
"""
```
:::
:::

# 디스플레이 취업 준비생 포트폴리오

## 포트폴리오 예시 분석
- Star 100+ repos 유형 분석

::: {.callout-tip title="팁"}
- 인기 있는 프로젝트 유형을 분석하여 트렌드 파악
:::

# 실습: GitHub 저장소 생성

## GitHub 계정 생성 및 설정
- New Repo 생성
- README 작성

::: {.callout-warning title="주의"}
- README 파일은 프로젝트의 첫인상입니다.
:::

# 실습: Claude Code 첫 실행

## Claude Code 설치 및 실행
- npm install -g @anthropic-ai/claude-code

```python
# 설치 및 실행 예시
npm install -g @anthropic-ai/claude-code
claude
``` {code-line-numbers="1-2|3"}

# CLAUDE.md 응답 품질 비교 {auto-animate="true"}

## CLAUDE.md 없는 상태에서의 응답

- AI의 기본 응답 품질 평가

# CLAUDE.md 응답 품질 비교 {auto-animate="true"}

## CLAUDE.md 있는 상태에서의 응답

- AI의 향상된 응답 품질 평가

# Git 브랜치 전략 시각화

## Git 브랜치 전략
- main/dev/feature 브랜치 흐름

```{r}
#| echo: false
#| fig-width: 9
#| fig-height: 4.5
library(ggplot2)

# 예시 데이터 생성
branches <- data.frame(
  branch = c("main", "dev", "feature"),
  commits = c(5, 10, 15)
)

# 브랜치 전략 시각화
ggplot(branches, aes(x = branch, y = commits, fill = branch)) +
  geom_bar(stat = "identity") +
  theme_minimal() +
  labs(title = "Git 브랜치 전략", x = "브랜치", y = "커밋 수")
```

# Git 명령어 치트시트

## Git 명령어 표 {.smaller}

```{r}
#| echo: false
knitr::kable(data.frame(
  명령어 = c("git init", "git add", "git commit", "git push"),
  기능 = c("저장소 초기화", "파일 추가", "커밋 생성", "원격 저장소로 푸시"),
  예시 = c("git init", "git add .", "git commit -m '메시지'", "git push origin main")
), caption="Git 명령어 치트시트", align=c("l","r","r"))
```

# Q&A 및 마무리

## 질문 및 피드백
- 강의 내용에 대한 질문
- 피드백 및 추가 논의

::: {.fragment .fade-in}
- 강의에 대한 피드백은 언제나 환영합니다.
:::
::: {.fragment .highlight-red}
- 다음 강의를 기대해 주세요!
:::