---
title: "Python Streamlit 앱 제작 & 배포"
subtitle: "GitHub Star 38만 — 세상에서 가장 빠른 파이썬 웹앱"
author: "렛유인 KDC"
date: today
engine: knitr
execute:
  echo: true
  warning: false
  message: false
  fig-width: 9
  fig-height: 4.5
format:
  revealjs:
    theme: [moon, ../custom.scss]
    slide-number: c/t
    show-slide-number: all
    controls: true
    progress: true
    center: false
    incremental: false
    transition: slide
    background-transition: fade
    chalkboard: true
    preview-links: auto
    highlight-style: dracula
    code-line-numbers: true
    footer: "렛유인 KDC | AI 바이브 코딩 실전 | 5강"
    width: 1280
    height: 720
    margin: 0.1
---

## GitHub Stars: 38만 개 {background="#1F4E79"}

<br>

**Streamlit.**

2019년 등장. 2023년 Snowflake에 **$800M**에 인수.

지금 전 세계에서 가장 많이 쓰는 파이썬 웹앱 프레임워크.

<br>

> *이걸 배우는 데 **30분**이면 됩니다.*

<br>

:::{.fragment}
삼성·LG 디스플레이 엔지니어가 수율 분석 결과를 **팀 전체와 공유**하는 가장 빠른 방법.
오늘 배우고, 오늘 배포합니다.
:::

---

## Streamlit이 뭔데 이렇게 핫해?

기존 웹 개발 스택의 현실 vs Streamlit의 세계:

:::{.columns}
:::{.column width="33%"}
### 기존 방식 (3~4주)
- HTML + CSS + JavaScript
- Flask 또는 Django 설정
- 서버 배포 구성
- 도메인 + SSL 설정
- 디버깅 지옥
:::
:::{.column width="33%"}
### Streamlit (30분)
```python
pip install streamlit
```
```python
import streamlit as st
st.write("Hello World")
```
```bash
streamlit run app.py
```
:::
:::{.column width="33%"}
### AI + Streamlit (10분)
- Claude로 코드 자동 생성
- `st.` 자동완성 지원
- 즉시 로컬 실행 확인
- 3단계 배포 완료
:::
:::

:::{.fragment}
> **핵심**: 파이썬만 알면 됩니다. 웹 지식 불필요.
:::

---

## 핵심 위젯 5가지

:::panel-tabset

### 입력 위젯
```python
import streamlit as st

# 텍스트 입력
name = st.text_input("이름을 입력하세요", placeholder="예: 홍길동")

# 슬라이더
brightness = st.slider("밝기 조절", min_value=0, max_value=100, value=50)

# 선택박스
display_type = st.selectbox(
    "디스플레이 종류",
    options=["OLED", "LCD", "QLED", "MicroLED"]
)
```

### 출력 위젯
```python
import streamlit as st
import pandas as pd

# 텍스트·메트릭 출력
st.write("분석 결과:", result)
st.metric("수율", "96.5%", "+0.3%")

# 데이터프레임
df = pd.DataFrame({"수율": [96.5, 95.2, 97.1], "라인": ["A","B","C"]})
st.dataframe(df, use_container_width=True)

# Plotly 차트
import plotly.express as px
fig = px.line(df, x="라인", y="수율", title="라인별 수율")
st.plotly_chart(fig, use_container_width=True)
```

### 레이아웃
```python
import streamlit as st

# 컬럼 분할
col1, col2, col3 = st.columns(3)
with col1:
    st.metric("수율", "96.5%", "+0.3%")
with col2:
    st.metric("불량률", "3.5%", "-0.3%")
with col3:
    st.metric("생산량", "12,540", "+120")

# 사이드바
with st.sidebar:
    st.header("필터 설정")
    line = st.selectbox("라인 선택", ["전체", "Line A", "Line B"])

# 탭
tab1, tab2 = st.tabs(["차트", "데이터"])
```

### 미디어
```python
import streamlit as st
from PIL import Image
import pandas as pd

# 이미지 표시
image = Image.open("display_defect.png")
st.image(image, caption="불량 패턴 분석", use_column_width=True)

# 파일 업로드
uploaded = st.file_uploader("CSV 파일 업로드", type=["csv", "xlsx"])
if uploaded:
    df = pd.read_csv(uploaded)
    st.dataframe(df)
```

### 상태 관리
```python
import streamlit as st
import pandas as pd

# session_state: 새로고침해도 유지
if "count" not in st.session_state:
    st.session_state.count = 0

if st.button("분석 실행"):
    st.session_state.count += 1

st.write(f"총 {st.session_state.count}회 분석 실행")

# cache_data: 같은 입력이면 재계산 안 함
@st.cache_data
def load_data(filepath):
    return pd.read_csv(filepath)  # 한 번만 실행됨
```

:::

---

## 실습 앱 — 디스플레이 PPI 계산기

실제로 작동하는 앱을 만들어봅니다. **PPI** = Pixels Per Inch = 화면 선명도의 핵심 지표.

```python
import streamlit as st
import math

st.title("📱 디스플레이 PPI 계산기")
st.caption("Pixels Per Inch — 화면 선명도의 핵심 지표")

col1, col2, col3 = st.columns(3)
with col1:
    width_px = st.number_input("가로 픽셀", value=2560, step=1)
with col2:
    height_px = st.number_input("세로 픽셀", value=1600, step=1)
with col3:
    diagonal_inch = st.number_input("화면 대각선 (인치)", value=14.0, step=0.1)

if st.button("PPI 계산"):
    ppi = math.sqrt(width_px**2 + height_px**2) / diagonal_inch
    st.metric("PPI", f"{ppi:.1f}")
    if ppi >= 300:
        st.success("Retina 수준 — 사람 눈으로 픽셀 구분 불가")
    elif ppi >= 200:
        st.info("고해상도 — 일반 업무에 충분")
    else:
        st.warning("저해상도 — 텍스트 가독성 떨어질 수 있음")
```

:::{.callout-note}
Apple이 iPhone 4에서 처음 "Retina Display" 기준을 300 PPI로 설정. 삼성 Galaxy S24는 416 PPI로 이 기준을 크게 웃돕니다.
:::

---

## PPI 계산 원리 시각화

유명 디스플레이 기기별 PPI — 어떤 기기가 진짜 "선명"한가?

```{r}
#| echo: false
library(ggplot2)

displays <- data.frame(
  Device = factor(
    c('MacBook Pro 14"', 'Samsung Galaxy S24', 'iPad Pro 11"',
      'LG OLED TV 65"', '삼성 QLED 모니터 27"', '일반 FHD 노트북 15"'),
    levels = c('일반 FHD 노트북 15"', 'LG OLED TV 65"', '삼성 QLED 모니터 27"',
               'iPad Pro 11"', 'MacBook Pro 14"', 'Samsung Galaxy S24')
  ),
  PPI = c(254, 416, 264, 77, 163, 141),
  Category = c("노트북", "스마트폰", "태블릿", "TV", "모니터", "노트북")
)

ggplot(displays, aes(x = Device, y = PPI, fill = PPI >= 200)) +
  geom_bar(stat = "identity", width = 0.6) +
  geom_hline(yintercept = 300, linetype = "dashed", color = "#E74C3C", linewidth = 1) +
  geom_hline(yintercept = 200, linetype = "dashed", color = "#F39C12", linewidth = 0.8) +
  annotate("text", x = 6.3, y = 310, label = "Retina 기준 (300)",
           color = "#E74C3C", size = 3.5, hjust = 1) +
  annotate("text", x = 6.3, y = 210, label = "고해상도 기준 (200)",
           color = "#F39C12", size = 3.5, hjust = 1) +
  scale_fill_manual(
    values = c("TRUE" = "#2E75B6", "FALSE" = "#85C1E9"),
    labels = c("TRUE" = "고해상도 (200+)", "FALSE" = "표준"),
    name = ""
  ) +
  coord_flip() +
  theme_minimal(base_size = 12) +
  labs(
    title = "유명 디스플레이 기기별 PPI 비교",
    subtitle = "TV는 크기 때문에 PPI 낮음 — 스마트폰이 압도적 선명도",
    x = "", y = "PPI (Pixels Per Inch)"
  )
```

---

## Streamlit vs 경쟁자 비교

어떤 도구를 언제 써야 할까?

```{r}
#| echo: false
library(knitr)

comparison <- data.frame(
  도구 = c("Streamlit", "Gradio", "Dash", "Flask", "React"),
  학습난이도 = c("★☆☆", "★☆☆", "★★☆", "★★☆", "★★★"),
  배포속도 = c("10분", "15분", "30분", "2시간", "4시간"),
  AI연동 = c("쉬움", "매우 쉬움", "보통", "보통", "어려움"),
  추천대상 = c("데이터 앱", "ML 데모", "분석 대시보드", "범용 웹", "프로덕션")
)

knitr::kable(
  comparison,
  caption = "파이썬 웹 프레임워크 비교 — 취업 준비생에게는 Streamlit이 최선",
  align = c("l", "c", "c", "c", "l")
)
```

<br>

:::{.callout-tip}
**면접 팁**: "저는 Streamlit으로 실제 배포된 앱이 있습니다" — 이 한 문장의 무게는 다릅니다.
:::

---

## Streamlit Cloud 배포 — 3단계

:::{.columns}
:::{.column width="50%"}
### 1단계: requirements.txt 작성
```text
streamlit==1.32.0
pandas==2.1.0
plotly==5.18.0
numpy==1.24.0
```

### 2단계: GitHub에 Push
```bash
git init
git add .
git commit -m "feat: PPI 계산기 앱 추가"
git remote add origin https://github.com/YOUR_ID/ppi-calc.git
git push -u origin main
```
:::
:::{.column width="50%"}
### 3단계: Streamlit Cloud 배포
1. [share.streamlit.io](https://share.streamlit.io) 접속
2. GitHub 계정으로 로그인
3. **"New app"** 클릭
4. Repository / Branch / 파일 선택
5. **"Deploy!"** 클릭

:::{.fragment}
```
https://YOUR-APP-NAME.streamlit.app
```
**완료. 전 세계 누구나 접속 가능.**
:::
:::
:::

---

## 배포 후 공유하기 — 포트폴리오 전략

:::{.callout-tip}
## 면접관이 실제로 보고 싶어하는 것

배포된 URL을 LinkedIn에 공유하면 면접관이 **"이미 만들 수 있구나"** 라고 생각합니다.
이력서의 "개발 가능"이라는 말보다 클릭 한 번으로 확인되는 앱이 훨씬 강력합니다.
:::

<br>

:::{.columns}
:::{.column width="50%"}
**포트폴리오에 반드시 넣을 것:**

- Streamlit 앱 배포 URL (필수)
- GitHub 소스코드 링크
- 앱 스크린샷 (README에 삽입)
- 어떤 문제를 해결했는지 1-2줄 설명
:::
:::{.column width="50%"}
**디스플레이 취업용 앱 아이디어:**

- 수율 계산기 & 트렌드 시각화
- PPI/해상도 비교 도구
- 색상 영역(Color Gamut) 분석기
- 공정 데이터 업로드 & 시각화
- AI 연동 불량 패턴 분류기
:::
:::

---

## 앱 품질 높이기 — 실전 세팅

```python
import streamlit as st

# 반드시 첫 줄에 위치 — 탭 제목, 아이콘, 레이아웃 설정
st.set_page_config(
    page_title="디스플레이 분석 도구",
    page_icon="🖥️",
    layout="wide",                    # 넓은 레이아웃 (강력 추천)
    initial_sidebar_state="expanded"
)

# 로딩 스피너
with st.spinner("데이터 분석 중..."):
    result = run_analysis()

st.success("✅ 분석 완료!")
```

:::{.callout-note}
`layout="wide"` 설정 하나로 앱이 훨씬 전문적으로 보입니다. 디스플레이 분석 앱처럼 차트가 많은 경우 필수입니다.
:::

---

## 자주 하는 실수와 올바른 패턴

:::{.columns}
:::{.column width="50%"}
### 피해야 할 패턴

```python
# ❌ 매번 재실행 — 느림
def load_big_data():
    df = pd.read_csv("huge_file.csv")
    return df

# ❌ session_state 없이 상태 관리
count = 0
if st.button("클릭"):
    count += 1  # 항상 1로 리셋
```
:::
:::{.column width="50%"}
### 올바른 패턴

```python
# ✅ 캐싱으로 한 번만 실행
@st.cache_data
def load_big_data():
    df = pd.read_csv("huge_file.csv")
    return df

# ✅ session_state로 상태 유지
if "count" not in st.session_state:
    st.session_state.count = 0
if st.button("클릭"):
    st.session_state.count += 1
```
:::
:::

:::{.fragment}
**핵심 원리**: Streamlit은 인터랙션이 발생할 때마다 전체 스크립트를 **처음부터 다시 실행**합니다.
`@st.cache_data`와 `st.session_state`는 이를 효율적으로 처리하는 도구입니다.
:::

---

## 오늘의 정리 + 다음 강의 예고

:::{.columns}
:::{.column width="60%"}
### 오늘 배운 것

| 개념 | 핵심 포인트 |
|------|------------|
| Streamlit 설치 | `pip install streamlit` |
| 앱 실행 | `streamlit run app.py` |
| 핵심 위젯 5가지 | 입력/출력/레이아웃/미디어/상태 |
| PPI 계산기 실습 | 실제 작동하는 앱 완성 |
| Streamlit Cloud 배포 | 3단계 → URL 생성 |

:::
:::{.column width="40%"}
:::{.callout-important}
## 과제 (다음 강의 전까지)

1. PPI 계산기 로컬 실행 확인
2. Streamlit Cloud 계정 생성
3. 배포 완료 후 URL 제출
4. **보너스**: 기능 하나 추가
   (예: 인치별 권장 해상도 표)
:::

:::{.fragment}
**다음 강의 예고** — 6강

R Shiny로 수율 트렌드 모니터링 대시보드 제작 & shinyapps.io 배포
:::
:::
:::
