---
title: "Google AI Studio + Gemini API 챗봇"
subtitle: "하루 1,500회 무료 AI API"
author: "렛유인 KDC"
date: today
engine: knitr
execute:
  echo: true
  warning: false
  message: false
  fig-width: 9
  fig-height: 4.5
format:
  revealjs:
    theme: [moon, ../custom.scss]
    slide-number: c/t
    show-slide-number: all
    controls: true
    progress: true
    center: false
    incremental: false
    transition: slide
    background-transition: fade
    chalkboard: true
    preview-links: auto
    highlight-style: dracula
    code-line-numbers: true
    footer: "렛유인 KDC | AI 바이브 코딩 실전 | 8강"
    width: 1280
    height: 720
    margin: 0.1
---

# PART 4: Gemini API 무료 제공 {background="#1F4E79"}

## 오프닝
"Google이 Gemini API를 무료로 쏜다. 하루 1500번까지."

## Gemini API 구조
- API Key → Model → generate_content()

::: {.columns}
::: {.column width="45%"}
- API Key 발급
:::
::: {.column width="55%"}
- generate_content() 사용
:::
:::

## .env 보안 관리
dotenv 패턴을 활용하여 API Key를 안전하게 관리합니다.

::: {.callout-tip title="팁"}
API Key를 코드에 직접 포함하지 말고, .env 파일을 사용하세요.
:::

## API 상세 비교 {auto-animate="true"}
Claude API vs Gemini API

## API 상세 비교 {auto-animate="true"}
Claude API vs Gemini API + 무료한도/모델/맥락창/특기

## 멀티모달 기능
텍스트, 이미지, 영상 입력 가능

::: {.fragment .fade-in}
- AI 모델의 다양한 입력 지원
:::

## AI API 무료 한도 비교
```{r}
#| echo: false
#| fig-width: 9
#| fig-height: 4.5
library(ggplot2)
api_data <- data.frame(
  API = c("Gemini", "GPT", "Claude", "Together"),
  Free_Quota = c(1500, 1000, 2000, 500)
)
ggplot(api_data, aes(x=API, y=Free_Quota)) +
  geom_bar(stat="identity", fill="steelblue") +
  labs(title="AI API 무료 한도 비교", y="무료 한도 (횟수)") +
  theme_minimal()
```

## Claude vs Gemini 비교표
```{r}
#| echo: false
library(knitr)
comparison <- data.frame(
  Feature = c("무료한도", "모델", "맥락창", "특기"),
  Claude = c("2000회", "Claude 모델", "중간", "대화형"),
  Gemini = c("1500회", "Gemini 모델", "크다", "멀티모달")
)
knitr::kable(comparison, caption="Claude vs Gemini 상세 비교", align=c("l","r","r"))
```

## 실습: 디스플레이 기술 Q&A 챗봇
Gemini API + Streamlit 인터페이스를 사용하여 챗봇을 구성합니다.

::: {.fragment .highlight-red}
- System Prompt: "너는 디스플레이 공정 전문가야"
:::

## 대화 히스토리 유지
챗봇의 대화 히스토리를 유지하여 자연스러운 대화를 지원합니다.

::: {.callout-warning title="주의"}
대화 히스토리를 저장할 때 개인정보를 주의하세요.
:::

## Panel tabset: API Key 발급
::: {.panel-tabset}
### API Key 발급
API Key 발급 절차
### 코드
```python
import os
from dotenv import load_dotenv

load_dotenv()
api_key = os.getenv("GEMINI_API_KEY")
``` {code-line-numbers="1-2|3|5-7"}
### 실행 결과
API Key가 안전하게 로드되었습니다.
:::

## 실습 결과 시각화
```{r}
#| echo: false
#| fig-width: 9
#| fig-height: 4.5
library(ggplot2)
result_data <- data.frame(
  Question = c("공정 효율성?", "수율 향상 방법?", "스펙 관리?"),
  Response_Time = c(0.5, 0.7, 0.6)
)
ggplot(result_data, aes(x=Question, y=Response_Time)) +
  geom_point(color="darkorange", size=3) +
  labs(title="챗봇 응답 시간", y="응답 시간 (초)") +
  theme_minimal()
```

## 마무리
Gemini API를 활용한 디스플레이 기술 Q&A 챗봇 구현을 통해 AI의 실용성을 체감하세요.