---
title: "R Shiny 대시보드 제작 & 배포"
subtitle: "수율 트렌드를 한눈에 — R Shiny & shinyapps.io"
author: "렛유인 KDC"
date: today
engine: knitr
execute:
  echo: true
  warning: false
  message: false
  fig-width: 9
  fig-height: 4.5
format:
  revealjs:
    theme: [moon, ../custom.scss]
    slide-number: c/t
    show-slide-number: all
    controls: true
    progress: true
    center: false
    incremental: false
    transition: slide
    background-transition: fade
    chalkboard: true
    preview-links: auto
    highlight-style: dracula
    code-line-numbers: true
    footer: "렛유인 KDC | AI 바이브 코딩 실전 | 6강"
    width: 1280
    height: 720
    margin: 0.1
---

# 오프닝 {background="#1F4E79"}

"R은 통계학자의 언어. Shiny는 R로 웹앱을 만드는 마법."

## Shiny 구조 {.smaller}

- **ui**: 레이아웃
- **server**: 로직
- **reactive**: 반응형 데이터 흐름

::: {.fragment .fade-in}
Shiny는 이 세 가지 요소로 웹앱을 구성합니다.
:::

## Streamlit vs Shiny 비교 {.smaller}

::: {.panel-tabset}
### 언어 및 구조
- Streamlit: Python 기반
- Shiny: R 기반

### 배포 및 용도
- Streamlit: 빠른 프로토타입
- Shiny: 데이터 중심의 앱
:::

## shinydashboard 구성요소

- **Header**: 상단 제목 및 메뉴
- **Sidebar**: 탐색 메뉴
- **Body**: 주요 콘텐츠 영역

::: {.fragment .highlight-red}
shinydashboard는 웹 대시보드를 쉽게 구성할 수 있습니다.
:::

# 실습: 수율 트렌드 모니터링 대시보드 {background="#1F4E79"}

## CSV 업로드 및 자동 시각화

CSV 파일을 업로드하여 자동으로 시각화합니다.

::: {.columns}
::: {.column width="45%"}
**1. CSV 업로드**
- 파일 선택

**2. 데이터 처리**
- 날짜 범위 선택
:::
::: {.column width="55%"}
**3. 시각화**
- 라인 필터링
- 수율 95% 미만 빨간 하이라이트
:::
:::

## ggplot2: 일별 수율 트렌드 차트

```{r}
#| echo: false
#| fig-width: 9
#| fig-height: 4.5
library(ggplot2)
library(dplyr)
set.seed(123)
df <- data.frame(
  Date = seq(as.Date("2023-01-01"), by="day", length.out=100),
  Yield = runif(100, min=90, max=100),
  Line = rep(c("Line A", "Line B"), each=50)
)

ggplot(df, aes(x=Date, y=Yield, color=Line)) +
  geom_line(linewidth=0.8) +
  geom_hline(yintercept=95, linetype="dashed", color="red", linewidth=0.8) +
  annotate("rect",
    xmin=min(df$Date[df$Yield<95], na.rm=TRUE),
    xmax=max(df$Date[df$Yield<95], na.rm=TRUE),
    ymin=89, ymax=95, alpha=0.15, fill="red") +
  scale_y_continuous(limits=c(89,101), labels=function(x) paste0(x,"%")) +
  theme_minimal(base_size=14) +
  labs(title="라인별 일별 수율 트렌드 (샘플 데이터)",
       subtitle="빨간 점선: 95% 관리 기준, 빨간 영역: 기준 이하 구간",
       y="수율 (%)", x="날짜", color="라인")
```

## Shiny ui 함수 정리 {.smaller}

```{r}
#| echo: false
library(knitr)
ui_functions <- data.frame(
  Function = c("fluidPage", "sidebarLayout", "mainPanel", "actionButton"),
  Description = c("Creates a fluid page", "Layout with sidebar", "Main panel for output", "Button for actions")
)
knitr::kable(ui_functions, caption="Shiny ui 함수 정리표", align=c("l","l"))
```

## auto-animate: Shiny 코드 변환

## UI 코드 {auto-animate="true"}

```r
ui <- fluidPage(
  titlePanel("수율 트렌드 대시보드"),
  sidebarLayout(
    sidebarPanel(
      fileInput("file", "CSV 파일 업로드"),
      dateRangeInput("date", "날짜 범위")
    ),
    mainPanel(
      plotOutput("yieldPlot")
    )
  )
)
```

## Server 코드 {auto-animate="true"}

```r
server <- function(input, output) {
  output$yieldPlot <- renderPlot({
    # 데이터 처리 및 시각화 코드
  })
}
```

## 완성된 앱

Shiny 앱의 완성된 모습입니다.

## shinyapps.io 배포 팁

::: {.callout-tip title="팁"}
배포 전 앱의 모든 기능을 로컬에서 테스트하세요.
:::

::: {.callout-warning title="주의"}
API 키와 같은 민감한 정보를 포함하지 않도록 주의하세요.
:::

## ggplot2: 라인별 수율 비교 차트

```{r}
#| echo: false
#| fig-width: 9
#| fig-height: 4.5
df2 <- df %>%
  group_by(Line) %>%
  summarise(AverageYield = mean(Yield))

ggplot(df2, aes(x=Line, y=AverageYield, fill=Line)) +
  geom_bar(stat="identity") +
  scale_y_continuous(labels=function(x) paste0(round(x, 1), "%")) +
  theme_minimal() +
  labs(title="라인별 평균 수율 비교", y="평균 수율 (%)", x="라인")
```

## 강의 마무리 {.smaller}

Shiny를 활용한 데이터 중심의 웹앱 제작 가능성을 탐구했습니다. 다음 강의에서 더 발전된 기능을 다뤄보겠습니다.