---
title: "웹앱 배포 플랫폼 심화"
subtitle: "GitHub Pages부터 Firebase까지 — 내 앱에 맞는 플랫폼은?"
author: "렛유인 KDC"
date: today
engine: knitr
execute:
  echo: true
  warning: false
  message: false
  fig-width: 9
  fig-height: 4.5
format:
  revealjs:
    theme: [moon, ../custom.scss]
    slide-number: c/t
    show-slide-number: all
    controls: true
    progress: true
    center: false
    incremental: false
    transition: slide
    background-transition: fade
    chalkboard: true
    preview-links: auto
    highlight-style: dracula
    code-line-numbers: true
    footer: "렛유인 KDC | AI 바이브 코딩 실전 | 10강"
    width: 1280
    height: 720
    margin: 0.1
---

# PART 6: 내 앱을 세상에 공개한다 {background="#1F4E79"}

## 만든 앱이 내 컴퓨터에만 있으면 아무 의미 없다 {background="#1F4E79"}

::: {.r-fit-text}
**"이거 어떻게 보면 돼요?"**
:::

::: {.fragment}
"노트북 가져올게요." — 이 대답은 탈락이다.
:::

::: {.fragment}
URL 하나로 **전 세계 어디서든** 접속 가능하게 만드는 게 목표.

취업 포트폴리오도, 팀 협업 도구도, 고객 시연도 — 모두 URL 하나면 된다.
:::

::: {.fragment}
> "링크 드릴게요." 이 말이 면접관의 눈을 빛나게 한다.
:::

---

## 배포 플랫폼 선택의 3가지 기준

::: {.columns}
::: {.column width="33%"}
::: {.fragment}
### 1. 비용

무료인가?

- 취업 준비생 = 무료 필수
- 기업 프로젝트 = 유료 가능
- 트래픽이 많아지면 → 전환
:::
:::

::: {.column width="33%"}
::: {.fragment}
### 2. 기술 난이도

쉬운가?

- HTML/CSS만 → GitHub Pages
- Python 앱 → Streamlit Cloud
- Full-stack → Firebase / Vercel
:::
:::

::: {.column width="33%"}
::: {.fragment}
### 3. 용도

무엇을 올리나?

- 정적 페이지 (포트폴리오)
- 파이썬 앱 (데이터/AI)
- AI 모델 서빙
:::
:::
:::

::: {.fragment}
::: {.callout-note title="핵심 원칙"}
**플랫폼은 앱에 맞게 고른다.** 하나가 모든 걸 해결하지 않는다.
:::
:::

---

## 플랫폼 3대장 비교표

```{r}
#| echo: true
platforms <- data.frame(
  플랫폼     = c("GitHub Pages", "Streamlit Cloud", "Firebase Studio"),
  비용        = c("완전 무료", "완전 무료", "무료 티어 있음"),
  언어        = c("HTML/CSS/JS", "Python", "Python/JS/Flutter"),
  장점        = c("정적 사이트/포트폴리오", "데이터 앱/AI 앱", "전체 스택/Firebase 연동"),
  배포시간    = c("5분", "10분", "20분")
)
knitr::kable(platforms,
             caption="주요 배포 플랫폼 비교",
             align=c("l","c","c","l","c"))
```

---

## GitHub Pages — 포트폴리오 필수

::: {.columns}
::: {.column width="55%"}
### 왜 GitHub Pages인가?

- **완전 무료** (트래픽 한도 100GB/월)
- 도메인 자동 제공: `username.github.io`
- Quarto, Jekyll, Hugo 지원
- 이력서/포트폴리오 표준 플랫폼

### 배포 방법

```bash
# 방법 1: /docs 폴더 사용
# Settings → Pages → Source: /docs

# 방법 2: gh-pages 브랜치
git checkout -b gh-pages
git push origin gh-pages
# Settings → Pages → Source: gh-pages branch

# 배포 주소
# https://yourusername.github.io/yourrepo
```
:::

::: {.column width="45%"}
### Quarto → GitHub Pages 워크플로

```bash
# 1. Quarto 렌더링
quarto render

# 2. docs 폴더에 결과물 확인
ls docs/

# 3. Git 커밋 & 푸시
git add docs/
git commit -m "Update site"
git push origin main

# 4. 자동 배포 완료!
# 약 1~2분 후 URL 활성화
```

::: {.callout-tip title="취업 팁"}
GitHub Pages 링크를 이력서에 넣으세요. 채용담당자가 바로 확인할 수 있습니다.
:::
:::
:::

---

## Streamlit Cloud 배포 — 단계별 가이드

::: {.panel-tabset}

### 1단계: 준비

```bash
# 프로젝트 구조
my_app/
├── app.py              ← 메인 앱
├── requirements.txt    ← 의존성
└── .gitignore

# requirements.txt 예시
streamlit==1.32.0
pandas==2.0.3
plotly==5.18.0
numpy==1.24.4
```

### 2단계: GitHub 업로드

```bash
# 저장소 초기화 (처음 한 번)
git init
git remote add origin https://github.com/yourname/yourrepo.git

# 파일 추가 & 커밋
git add app.py requirements.txt
git commit -m "Add Streamlit app"
git push origin main
```

### 3단계: Streamlit Cloud 연결

```
1. share.streamlit.io 접속
2. GitHub 계정으로 로그인
3. "New app" 클릭
4. Repository 선택
5. Main file path: app.py
6. "Deploy!" 클릭
```

약 2~3분 후 URL 생성 완료

### 4단계: 공유

```
생성된 URL 예시:
https://yourname-yourrepo-app-xxxxx.streamlit.app

이 URL을 이력서, LinkedIn, 포트폴리오에 추가!
```

:::

---

## Firebase Studio 소개

::: {.columns}
::: {.column width="55%"}
### Google의 풀스택 AI 개발 플랫폼

2024년 등장한 **가장 핫한** 플랫폼

**Firebase Studio의 특징:**
- AI가 앱 아이디어를 듣고 코드 작성
- Python / JavaScript / Flutter 지원
- Firebase 인증, 데이터베이스 자동 연동
- **말하면 앱이 만들어지고 바로 배포까지**

**사용 시나리오:**
```
1. "디스플레이 수율 추적 앱 만들어줘"
2. AI가 코드 생성
3. 미리보기 확인
4. Deploy 버튼 클릭
5. URL 완성
```
:::

::: {.column width="45%"}
### Firebase vs Streamlit 선택 기준

| 상황 | 추천 |
|------|------|
| 데이터 분석 앱 | Streamlit |
| 포트폴리오 사이트 | GitHub Pages |
| 풀스택 앱 | Firebase |
| 로그인 기능 필요 | Firebase |
| AI 모델 서빙 | Streamlit |
| React/Next.js 앱 | Vercel |

::: {.callout-note title="2024년 트렌드"}
Firebase Studio는 "vibe coding"의 완성형. 아이디어 → 앱 → 배포까지 수 분.
:::
:::
:::

---

## 플랫폼별 무료 트래픽 처리 능력

```{r}
#| echo: true
#| fig-width: 9
#| fig-height: 4.5
library(ggplot2)

capacity <- data.frame(
  Platform = factor(
    c("GitHub\nPages","Streamlit\nCloud (Free)","Firebase\n(Spark)",
      "Heroku\n(Eco)","Railway\n(Hobby)"),
    levels=c("GitHub\nPages","Streamlit\nCloud (Free)","Firebase\n(Spark)",
             "Heroku\n(Eco)","Railway\n(Hobby)")
  ),
  Monthly_GB = c(100, 5, 10, 5, 5),
  Free       = c(TRUE, TRUE, TRUE, FALSE, FALSE)
)

ggplot(capacity, aes(x=Platform, y=Monthly_GB, fill=Free)) +
  geom_bar(stat="identity", width=0.6) +
  geom_text(aes(label=paste0(Monthly_GB, "GB")),
            vjust=-0.4, size=4, fontface="bold") +
  scale_fill_manual(values=c("TRUE"="#27AE60","FALSE"="#E74C3C"),
                    labels=c("TRUE"="무료","FALSE"="유료"), name="요금") +
  scale_y_continuous(limits=c(0, 120)) +
  theme_minimal(base_size=12) +
  labs(title="배포 플랫폼별 무료 월간 트래픽 한도 비교",
       subtitle="GitHub Pages가 압도적으로 넉넉 — 정적 사이트라면 최선의 선택",
       y="월간 트래픽 (GB)", x="")
```

---

## 실습 — 디스플레이 스펙 비교 웹앱

::: {.columns}
::: {.column width="55%"}
```python
import streamlit as st
import pandas as pd
import plotly.express as px

st.title("📺 디스플레이 스펙 비교기")

# 기본 데이터
displays = pd.DataFrame({
    "제품":     ["Samsung QD-OLED","LG WOLED","Sony BRAVIA",
                 "Apple Pro Display","Samsung Neo QLED"],
    "패널":     ["QD-OLED","WOLED","OLED","Mini-LED","QLED"],
    "PPI":      [141, 109, 109, 218, 120],
    "색역_P3":  [99, 98, 97, 99, 95],
    "밝기_nit": [1500, 1000, 1300, 1600, 2000],
    "가격_만원":[450, 380, 520, 720, 350]
})

metric = st.selectbox("비교 항목 선택",
                      ["PPI","색역_P3","밝기_nit","가격_만원"])
fig = px.bar(displays, x="제품", y=metric,
             color="패널", title=f"디스플레이 {metric} 비교",
             color_discrete_sequence=px.colors.qualitative.Set2)
st.plotly_chart(fig, use_container_width=True)
st.dataframe(displays, use_container_width=True)
```
:::

::: {.column width="45%"}
### Streamlit Cloud 배포 체크리스트

```bash
# 1. requirements.txt 생성
pip freeze > requirements.txt

# 또는 최소 버전으로
streamlit
pandas
plotly

# 2. .gitignore 확인
.env
__pycache__/
*.pyc

# 3. GitHub push
git add .
git commit -m "Display spec app"
git push

# 4. share.streamlit.io에서 배포
```

::: {.callout-tip title="빠른 배포 팁"}
`requirements.txt`에 버전을 명시하지 않으면 최신 버전이 설치됩니다. 호환성 문제가 생기면 버전을 고정하세요.
:::
:::
:::

---

## 배포 후 모니터링

::: {.columns}
::: {.column width="55%"}
### Streamlit Cloud Analytics

배포 후 확인할 수 있는 것들:
- 방문자 수 (일별/주별)
- 평균 세션 시간
- 오류 로그

### GitHub Pages 트래픽

```
Repository → Insights → Traffic
- 방문자 수
- 클론 수
- 참조 사이트
```

### 앱 오류 확인

```bash
# Streamlit Cloud 로그 확인
# App → Manage app → Logs

# 로컬에서 먼저 테스트
streamlit run app.py

# 오류 메시지를 AI에게 붙여넣기
# "이 오류 어떻게 해결해?"
```
:::

::: {.column width="45%"}
::: {.callout-tip title="배포 후 확인 사항"}
1. URL이 실제로 열리는지 확인
2. 모바일에서도 정상 작동하는지 확인
3. 로딩 시간 측정 (3초 이내 목표)
4. 다른 사람 계정으로 접속 테스트
:::

::: {.callout-important title="프로젝트 2 마감: 이번 주!"}
**디스플레이 공정 시뮬레이터** 또는 **데이터 분석 앱** 배포 URL 제출

평가 기준:
- 작동하는 URL 존재 여부
- 디스플레이 산업 연관성
- UI/UX 완성도
:::
:::
:::

---

## 플랫폼 선택 가이드 — 사분면 차트

```{r}
#| echo: true
#| fig-width: 9
#| fig-height: 4.5
library(ggplot2)

platforms_quad <- data.frame(
  Platform = c("GitHub\nPages","Streamlit\nCloud","Firebase",
               "Vercel","Render","Railway"),
  Ease     = c(9, 8, 5, 7, 6, 7),
  Power    = c(3, 6, 9, 7, 8, 8),
  Free     = c(TRUE, TRUE, TRUE, TRUE, FALSE, FALSE),
  nudge_x  = c(0.4, 0.4, -0.4, 0.4, -0.5, 0.4),
  nudge_y  = c(0.4, 0.4,  0.4, 0.4,  0.4, -0.4)
)

ggplot(platforms_quad, aes(x=Ease, y=Power, label=Platform, color=Free)) +
  geom_point(size=5) +
  geom_text(aes(x=Ease+nudge_x, y=Power+nudge_y),
            size=3.5, fontface="bold") +
  scale_color_manual(values=c("TRUE"="#27AE60","FALSE"="#E74C3C"),
                     labels=c("무료","유료"), name="요금") +
  geom_vline(xintercept=6.5, linetype="dashed", color="gray50", alpha=0.5) +
  geom_hline(yintercept=5.5, linetype="dashed", color="gray50", alpha=0.5) +
  annotate("text", x=4,   y=10.5, label="강력하지만 복잡", color="gray60", size=3) +
  annotate("text", x=9.2, y=10.5, label="강력하고 쉬움 ★", color="#27AE60", size=3) +
  annotate("text", x=4,   y=0.5,  label="복잡하고 약함",   color="gray60", size=3) +
  annotate("text", x=9.2, y=0.5,  label="쉽지만 약함",     color="gray60", size=3) +
  xlim(2, 11) + ylim(0, 11) +
  theme_minimal(base_size=13) +
  labs(title="배포 플랫폼 선택 가이드 (쉬움 vs 강력함)",
       subtitle="취업 준비생 추천: Streamlit Cloud(오른쪽 위) → GitHub Pages(오른쪽 아래) 순서",
       x="사용 쉬움 (1=어려움, 10=쉬움)",
       y="기능 강력함 (1=약함, 10=강력)")
```

---

## 월별 배포 플랫폼 인기도 트렌드

```{r}
#| echo: true
#| fig-width: 9
#| fig-height: 4.2
library(ggplot2)

set.seed(7)
months_trend <- 1:12
trend_data <- data.frame(
  Month    = rep(months_trend, 3),
  Searches = c(
    80 + months_trend*0.5 + rnorm(12, 0, 2),   # Streamlit
    60 + months_trend*1.5 + rnorm(12, 0, 2),   # Firebase Studio
    90 + months_trend*0.2 + rnorm(12, 0, 2)    # GitHub Pages
  ),
  Platform = rep(c("Streamlit Cloud","Firebase Studio","GitHub Pages"),
                 each=12)
)

ggplot(trend_data, aes(x=Month, y=Searches, color=Platform, group=Platform)) +
  geom_line(linewidth=1.3) +
  geom_point(size=2.5) +
  scale_color_manual(values=c("Streamlit Cloud"="#FF4B4B",
                               "Firebase Studio"="#F9AB00",
                               "GitHub Pages"="#24292E")) +
  scale_x_continuous(breaks=1:12,
                     labels=paste0(1:12,"월")) +
  scale_y_continuous(labels=function(x) paste0(x)) +
  theme_minimal(base_size=12) +
  labs(title="배포 플랫폼 검색 트렌드 비교 (2024년 시뮬레이션)",
       subtitle="Firebase Studio 급성장 중 — 2024년 말 가장 핫한 플랫폼",
       x="", y="상대 검색량", color="플랫폼")
```

---

## 10강 핵심 요약

::: {.columns}
::: {.column width="50%"}
### 오늘 배운 것

::: {.fragment}
**배포의 필요성**: URL 하나가 포트폴리오의 핵심
:::
::: {.fragment}
**GitHub Pages**: 정적 사이트, 완전 무료, 취업 포트폴리오
:::
::: {.fragment}
**Streamlit Cloud**: Python/AI 앱, 10분 배포
:::
::: {.fragment}
**Firebase Studio**: 풀스택, AI 코드 생성 + 배포
:::
::: {.fragment}
**플랫폼 선택 기준**: 비용 + 난이도 + 용도
:::
:::

::: {.column width="50%"}
### 다음 강의 예고 (11강)

**배포 플랫폼 10종 총정리**

> GitHub Pages, Streamlit만으론 부족할 때

- Netlify, Vercel, Render, Railway
- Hugging Face Spaces
- Fly.io, Replit

"10개를 알면 어떤 앱이든 최적의 집을 찾아줄 수 있다"
:::
:::
