---
title: "웹앱 배포 플랫폼 심화"
subtitle: "같은 앱, 다른 플랫폼 — 선택 기준 마스터"
author: "렛유인 KDC"
date: today
engine: knitr
execute:
  echo: true
  warning: false
  message: false
  fig-width: 9
  fig-height: 4.5
format:
  revealjs:
    theme: [moon, ../custom.scss]
    slide-number: c/t
    show-slide-number: all
    controls: true
    progress: true
    center: false
    incremental: false
    transition: slide
    background-transition: fade
    chalkboard: true
    preview-links: auto
    highlight-style: dracula
    code-line-numbers: true
    footer: "렛유인 KDC | AI 바이브 코딩 실전 | 10강"
    width: 1280
    height: 720
    margin: 0.1
---

# PART 4: 플랫폼 비교 {background="#1F4E79"}

## 같은 앱, 다른 플랫폼 {.smaller}
- GitHub Pages
- Streamlit
- Firebase
- Render

## 플랫폼별 특성 {.smaller}
::: {.panel-tabset}
### GitHub Pages
- 정적 사이트 호스팅
- 무료, 빠른 배포

### Streamlit Cloud
- 데이터 앱에 적합
- 인터랙티브 기능 강점

### Firebase
- Google의 AI 통합
- Full-stack 지원

### Render
- 다양한 언어 지원
- 자동 스케일링
:::

## 플랫폼별 배포 난이도 vs 기능

```{r}
#| echo: false
#| fig-width: 9
#| fig-height: 4.5
library(ggplot2)
data <- data.frame(
  Platform = c("GitHub Pages", "Streamlit", "Firebase", "Render"),
  Difficulty = c(1, 2, 3, 2),
  Features = c(2, 4, 5, 3)
)
ggplot(data, aes(x=Difficulty, y=Features, size=Features, label=Platform)) +
  geom_point(alpha=0.7) +
  geom_text(vjust=1.5) +
  scale_size_area(max_size=15) +
  labs(title="배포 난이도 vs 기능", x="배포 난이도", y="기능")
```

## 4대 플랫폼 비교표 {.smaller}

```{r}
#| echo: false
library(knitr)
platforms <- data.frame(
  Platform = c("GitHub Pages", "Streamlit", "Firebase", "Render"),
  "Free Tier" = c("예", "예", "예", "예"),
  "Deployment Speed" = c("빠름", "중간", "중간", "빠름"),
  "Key Features" = c("정적 호스팅", "데이터 앱", "AI 통합", "자동 스케일링")
)
knitr::kable(platforms, caption="플랫폼 상세 비교표", align=c("l","c","c","l"))
```

## 앱 종류별 플랫폼 선택 가이드

::: {.fragment .fade-in}
1. 웹사이트: GitHub Pages
:::

::: {.fragment .fade-in}
2. 데이터 시각화: Streamlit
:::

::: {.fragment .fade-in}
3. AI/ML 앱: Firebase
:::

::: {.fragment .highlight-red}
4. 다국어 지원: Render
:::

## Firebase Studio의 특징 {.smaller}

- Google AI 통합
- Full-stack 개발 환경

## 디스플레이 스펙 비교 웹앱 {auto-animate="true"}

- 주요 기기 데이터 내장
- PPI, 색역, 밝기 비교

## Streamlit Cloud 배포 {auto-animate="true"}

- 주요 기기 데이터 내장
- PPI, 색역, 밝기 비교
- **Streamlit Cloud를 통한 실시간 배포**

## R 코드 예시: PPI 비교

```r
#| echo: true
devices <- data.frame(
  Device = c("Galaxy", "iPhone", "iPad", "TV"),
  PPI = c(300, 326, 264, 100)
)
ggplot(devices, aes(x=Device, y=PPI)) +
  geom_bar(stat="identity", fill="steelblue") +
  labs(title="기기별 PPI 비교", x="기기", y="PPI")
```

## 코드: Streamlit 배포 {.smaller}

```python
import streamlit as st

st.title("디스플레이 스펙 비교")
st.write("PPI, 색역, 밝기 비교")
``` {code-line-numbers="1-2|3|5-7"}

## 실습 마무리 {.smaller}

- Streamlit Cloud에서 앱 배포
- 각 플랫폼의 특성 이해

::: {.callout-tip title="팁"}
Streamlit은 데이터 시각화에 최적화되어 있습니다.
:::

::: {.callout-warning title="주의"}
Firebase는 AI 기능 사용 시 추가 비용이 발생할 수 있습니다.
:::

## Q&A {.smaller}

- 질문을 받습니다.
- 각 플랫폼의 장단점 다시 확인

## 다음 강의 예고 {.smaller}

- PART 5: 데이터 시각화 심화
- 다양한 라이브러리 활용법

## 강의 종료 {.smaller}

감사합니다! 다음 주에 뵙겠습니다.