---
title: "R Shiny 대시보드 제작 & 배포"
subtitle: "수율 트렌드를 한눈에 — R Shiny & shinyapps.io"
author: "렛유인 KDC"
date: today
engine: knitr
execute:
  echo: true
  warning: false
  message: false
  fig-width: 9
  fig-height: 4.5
format:
  revealjs:
    theme: [moon, ../custom.scss]
    slide-number: c/t
    show-slide-number: all
    controls: true
    progress: true
    center: false
    incremental: false
    transition: slide
    background-transition: fade
    chalkboard: true
    preview-links: auto
    highlight-style: dracula
    code-line-numbers: true
    footer: "렛유인 KDC | AI 바이브 코딩 실전 | 6강"
    width: 1280
    height: 720
    margin: 0.1
---

## "R은 통계학자의 언어. Shiny는 그 언어로 웹앱을 만드는 마법." {background="#1F4E79"}

<br>

삼성디스플레이 연구원들이 가장 많이 쓰는 분석 도구?

**R.**

<br>

:::{.fragment}
그 R로 만든 대시보드를 **웹에 배포**할 수 있다면?

**그게 Shiny입니다.**
:::

<br>

:::{.fragment}
수율 데이터 → R 통계 분석 → Shiny 대시보드 → 팀 전체 공유.

오늘 이 파이프라인을 완성합니다.
:::

---

## R + Shiny가 디스플레이 엔지니어에게 특별한 이유

:::{.columns}
:::{.column width="50%"}
### 현장의 현실

삼성디스플레이·LG디스플레이에서 **공정 엔지니어**가 매일 하는 일:

1. 라인별 수율 데이터 수집
2. 불량 원인 통계 분석
3. 관리자에게 보고서 제출
4. "이 데이터 직접 볼 수 있어요?" → 이메일 반복

**Shiny가 이 반복을 끊습니다.**
:::
:::{.column width="50%"}
### R이 Python보다 강한 분야

| 분야 | R | Python |
|------|---|--------|
| 통계 검정 | ✅ 풍부 | △ 보통 |
| ggplot2 시각화 | ✅ 최강 | △ matplotlib |
| 학술 논문 | ✅ 표준 | △ 가능 |
| 웹 대시보드 | ✅ Shiny | ✅ Streamlit |
| ML/딥러닝 | △ 가능 | ✅ 최강 |

:::{.fragment}
> **결론**: 수율 분석·통계 보고에는 R+Shiny, AI 모델 배포에는 Python+Streamlit
:::
:::
:::

---

## Shiny의 세 가지 핵심 개념

:::{.fragment}
### 1. `ui` — 레이아웃

사용자가 **보는** 화면. 버튼, 슬라이더, 차트 위치를 정의.
```r
ui <- fluidPage(
  titlePanel("수율 대시보드"),
  sidebarLayout(
    sidebarPanel(selectInput("line", "라인", choices=c("A","B","C"))),
    mainPanel(plotOutput("yieldPlot"))
  )
)
```
:::

:::{.fragment}
### 2. `server` — 로직

데이터를 **처리**하는 엔진. `input$`으로 사용자 입력을 받고, `output$`으로 결과를 내보냄.
```r
server <- function(input, output) {
  output$yieldPlot <- renderPlot({ ... })
}
```
:::

:::{.fragment}
### 3. `reactive` — 마법 ✨

입력이 바뀌면 **출력이 자동으로** 바뀐다. 새로고침 불필요.
```r
filtered_data <- reactive({ df %>% filter(Line == input$line) })
```
:::

---

## Streamlit vs Shiny — 언제 어떤 걸?

:::panel-tabset

### Streamlit (Python)

**언제 쓸까?**

- Python 코드베이스를 이미 갖고 있을 때
- ML 모델을 빠르게 데모할 때
- AI API(Gemini, Claude)와 연동할 때

```python
import streamlit as st
import pandas as pd

# 5줄로 대시보드 기본 틀 완성
df = pd.read_csv("yield_data.csv")
line = st.selectbox("라인 선택", df["Line"].unique())
filtered = df[df["Line"] == line]
st.line_chart(filtered.set_index("Date")["Yield"])
st.dataframe(filtered)
```

**장점**: 학습 곡선 완만, AI 연동 쉬움, 무료 배포 간단

### Shiny (R)

**언제 쓸까?**

- R로 통계 분석을 이미 하고 있을 때
- 학술·연구 보고서 스타일 대시보드가 필요할 때
- 복잡한 반응형(reactive) 로직이 필요할 때

```r
library(shiny)
library(dplyr)
library(ggplot2)

# reactive로 데이터 필터링 — 입력 바뀌면 자동 업데이트
filtered_data <- reactive({
  df %>% filter(
    Line == input$line,
    Date >= input$dateRange[1],
    Date <= input$dateRange[2]
  )
})
```

**장점**: 통계 함수 풍부, ggplot2 완전 통합, 연구소·학계 표준

:::

---

## 실습 앱 — 수율 트렌드 모니터링 대시보드

```r
library(shiny)
library(ggplot2)
library(dplyr)

ui <- fluidPage(
  titlePanel("📊 수율 트렌드 모니터링 대시보드"),
  sidebarLayout(
    sidebarPanel(
      fileInput("file", "CSV 파일 업로드", accept = ".csv"),
      dateRangeInput("dateRange", "날짜 범위",
                     start = "2024-01-01", end = "2024-12-31"),
      selectInput("line", "라인 선택",
                  choices = c("전체", "Line A", "Line B", "Line C"))
    ),
    mainPanel(
      plotOutput("yieldPlot", height = "400px"),
      tableOutput("summaryTable")
    )
  )
)

server <- function(input, output) {
  output$yieldPlot <- renderPlot({
    # 다음 슬라이드에서 구현
  })
}

shinyApp(ui = ui, server = server)
```

---

## 수율 트렌드 차트 (실제 데이터 시뮬레이션)

```{r}
#| echo: false
library(ggplot2)
library(dplyr)

set.seed(42)
n <- 120
df <- data.frame(
  Date = seq(as.Date("2024-01-01"), by = "day", length.out = n),
  Yield = c(rnorm(60, mean = 96.5, sd = 1.2), rnorm(60, mean = 94.8, sd = 1.8)),
  Line = rep(c("Line A", "Line B"), each = 60)
)
below_threshold <- df[df$Yield < 95, ]

ggplot(df, aes(x = Date, y = Yield, color = Line)) +
  annotate("rect", xmin = min(df$Date), xmax = max(df$Date),
           ymin = 89, ymax = 95, alpha = 0.08, fill = "#E74C3C") +
  geom_line(linewidth = 0.9, alpha = 0.8) +
  geom_point(data = below_threshold, aes(x = Date, y = Yield),
             color = "#E74C3C", size = 2.5, shape = 16) +
  geom_hline(yintercept = 95, linetype = "dashed", color = "#E74C3C", linewidth = 1) +
  annotate("text", x = min(df$Date) + 5, y = 95.4,
           label = "관리 기준 95%", color = "#E74C3C", size = 3.5) +
  scale_color_manual(values = c("Line A" = "#3498DB", "Line B" = "#E67E22")) +
  scale_y_continuous(limits = c(89, 100),
                     labels = function(x) paste0(x, "%")) +
  theme_minimal(base_size = 13) +
  labs(
    title = "라인별 일별 수율 트렌드",
    subtitle = "빨간 점: 관리 기준(95%) 이하 포인트 — Line B에서 하반기 저하 뚜렷",
    y = "수율 (%)", x = "날짜", color = "생산 라인"
  )
```

---

## 라인별 평균 수율 비교 (±1σ 오차 막대)

```{r}
#| echo: false
library(ggplot2)
library(dplyr)

df_summary <- data.frame(
  Line = c("Line A", "Line B", "Line C", "Line D"),
  AvgYield = c(96.8, 95.2, 97.1, 93.5),
  StdDev = c(0.8, 1.5, 0.6, 2.1)
)

ggplot(df_summary, aes(x = reorder(Line, -AvgYield), y = AvgYield,
                        fill = AvgYield >= 95)) +
  geom_bar(stat = "identity", width = 0.55) +
  geom_errorbar(aes(ymin = AvgYield - StdDev, ymax = AvgYield + StdDev),
                width = 0.2, color = "gray40", linewidth = 0.8) +
  geom_hline(yintercept = 95, linetype = "dashed",
             color = "#E74C3C", linewidth = 1) +
  annotate("text", x = 4.4, y = 95.3, label = "관리 기준 95%",
           color = "#E74C3C", size = 3.5, hjust = 1) +
  scale_fill_manual(
    values = c("FALSE" = "#C0392B", "TRUE" = "#2E75B6"),
    labels = c("FALSE" = "기준 미달", "TRUE" = "기준 충족"),
    name = ""
  ) +
  scale_y_continuous(
    limits = c(90, 100),
    labels = function(x) paste0(round(x, 1), "%")
  ) +
  theme_minimal(base_size = 13) +
  labs(
    title = "라인별 평균 수율 비교 (±1σ)",
    subtitle = "Line D — 평균 93.5%, 변동성 2.1%로 집중 개선 필요",
    y = "평균 수율 (%)", x = "생산 라인"
  )
```

---

## Shiny server 로직 완성하기

```r
library(shiny)
library(ggplot2)
library(dplyr)

server <- function(input, output) {

  # reactive: 입력값이 바뀌면 자동 재계산
  filtered_data <- reactive({
    data <- yield_df
    if (input$line != "전체") {
      data <- data %>% filter(Line == input$line)
    }
    data %>%
      filter(Date >= input$dateRange[1],
             Date <= input$dateRange[2])
  })

  # renderPlot: filtered_data()가 바뀌면 차트도 자동 업데이트
  output$yieldPlot <- renderPlot({
    ggplot(filtered_data(), aes(x = Date, y = Yield, color = Line)) +
      geom_line(linewidth = 0.9) +
      geom_hline(yintercept = 95, linetype = "dashed", color = "#E74C3C") +
      theme_minimal(base_size = 13) +
      labs(title = "수율 트렌드", y = "수율 (%)")
  })

  # renderTable: 요약 통계표
  output$summaryTable <- renderTable({
    filtered_data() %>%
      group_by(Line) %>%
      summarise(평균수율 = mean(Yield), 최솟값 = min(Yield),
                최댓값 = max(Yield), .groups = "drop")
  })
}
```

---

## shinyapps.io 배포 — 4단계

:::{.columns}
:::{.column width="55%"}
### 1단계: rsconnect 설치 및 인증

```r
install.packages("rsconnect")
library(rsconnect)

rsconnect::setAccountInfo(
  name   = "YOUR_ACCOUNT_NAME",
  token  = "YOUR_TOKEN",
  secret = "YOUR_SECRET"
)
```

### 2단계: 앱 배포
```r
# 앱 폴더 전체 배포
rsconnect::deployApp("./myapp")

# 또는 현재 디렉토리
rsconnect::deployApp()
```
:::
:::{.column width="45%"}
### 3단계: Token 발급 위치
1. [shinyapps.io](https://www.shinyapps.io) 로그인
2. 우측 상단 프로필 → **Tokens**
3. **Show Secret** 클릭 후 복사

### 4단계: 배포 확인
```
https://YOUR_ID.shinyapps.io/myapp/
```

:::{.callout-tip}
**무료 플랜 제한**
- 월 25시간 활성 시간
- 5개 앱까지 무료
- 포트폴리오용으로는 충분합니다
:::
:::
:::

---

## shinydashboard — 더 전문적인 레이아웃

```r
library(shiny)
library(shinydashboard)

ui <- dashboardPage(
  dashboardHeader(title = "수율 모니터링"),

  dashboardSidebar(
    sidebarMenu(
      menuItem("트렌드", tabName = "trend", icon = icon("chart-line")),
      menuItem("라인 비교", tabName = "compare", icon = icon("bar-chart")),
      menuItem("불량 분석", tabName = "defect", icon = icon("exclamation-triangle"))
    )
  ),

  dashboardBody(
    tabItems(
      tabItem(tabName = "trend",
        fluidRow(
          valueBox(96.5, "평균 수율", icon = icon("percent"), color = "blue"),
          valueBox(3.5,  "불량률",   icon = icon("times"),   color = "red"),
          valueBox(12540, "일 생산량", icon = icon("tv"),    color = "green")
        ),
        fluidRow(box(plotOutput("trendPlot"), width = 12))
      )
    )
  )
)
```

:::{.callout-tip}
`shinydashboard`는 별도 패키지 설치 필요: `install.packages("shinydashboard")`
:::

---

## 오늘의 정리 + 다음 강의 예고

:::{.columns}
:::{.column width="60%"}
### 오늘 배운 것

| 개념 | 핵심 포인트 |
|------|------------|
| ui / server / reactive | Shiny의 세 축 |
| renderPlot + plotOutput | 반응형 차트 |
| dateRangeInput + selectInput | 필터 위젯 |
| shinyapps.io 배포 | `rsconnect::deployApp()` |
| shinydashboard | 전문적인 레이아웃 |

### Shiny가 포트폴리오에서 강력한 이유

R+Shiny 대시보드를 배포한 지원자는
"통계 분석부터 배포까지 혼자 할 수 있다"를 증명합니다.
:::
:::{.column width="40%"}
:::{.callout-important}
## 과제

1. 수율 모니터링 앱 로컬 실행
2. shinyapps.io 계정 생성
3. 배포 URL 제출
4. **보너스**: 불량률 알람 기능 추가
   (수율 < 95% 시 빨간 경고 표시)
:::

:::{.fragment}
**다음 강의 예고** — 7강

Quarto 공정 분석 보고서 & GitHub Pages

"PPT 수정 지옥에서 탈출 — 데이터가 바뀌면 보고서도 자동으로 바뀐다"
:::
:::
:::
